---
title: "Bürgerrechtsaufnahmen, 1400–1798"
subtitle: Plot and Data Preview
date-modified: 2025-10-12
volume: "Burghartz, Susanna (Hg.): Aufbrüche, Krisen, Transformationen. 1510–1790. Basel 2024 (Stadt.Geschichte.Basel 4)."
vol_short: "Stadt.Geschichte.Basel 4"
plotid: "abb14158"
format:
  html:
    fig-width: 8
    title-block-categories: false
fig-cap-location: top
code-links:
  - href: 'https://github.com/Stadt-Geschichte-Basel/sgb-figures/tree/main/src/14158'
    text: abb14158 Source Code
    icon: github
---

```{r setup, include=FALSE}
#| echo: false
#| message: false
# Source the extracted plot generation code to create the plot object.
# Packages -------------------

library(here)
library(ggplot2)
library(tidyr)
library(scales)
library(dplyr)

# Functions ------------------

source(here("src", "Utils", "Format_Theme.R"))
source(here("src", "Utils", "Format_Tausendertrennzeichen.R"))
source(here("src", "Utils", "Format_Achsenbeschriftung.R"))
source(here("src", "Utils", "Export_Plot.R"))
source(here("src", "Utils", "Write_InfoPage.R"))

# Read Data ------------------

source(here("src", "14158", "14158_clean.R"))

# Transform Data -------------

data14158 <- data14158[, -1]
data14158_longer <- pivot_longer(data14158,
  cols = -Jahrhundert, names_to = "variable", values_to = "value"
)

# Plot -----------------------

plot14158 <- ggplot(data14158_longer, aes(x = Jahrhundert, y = value, fill = variable)) +
  geom_bar(stat = "identity", position = position_dodge2(reverse = TRUE)) +
  scale_y_continuous(
    limits = c(0, max(15000)),
    breaks = breaks_pretty(),
    expand = expansion(mult = c(0, 0)),
    labels = ch_numbers
  ) +
  ylab("") +
  ggtitle("Anzahl") +
  scale_fill_manual(
    values = c("#6195CF", "#F7CB45"),
    labels = c("Total Bürgerrechtsaufnahmen", "Total aufgenommene Personen")
  ) +
  coord_cartesian(clip = "off") +
  guides(color = guide_legend()) +
  theme_sgb_basis() +
  theme(
    legend.position = "none",
    legend.key.height = unit(2.05, "mm"), # entspricht 1.64mm
    legend.key.width = unit(5, "mm"), # entspricht 4mm
    axis.ticks.x = element_blank(),
    axis.text.y = element_text(
      margin = margin(r = 5),
      hjust = 1
    ),
    plot.margin = margin(0.5, 0.9, 0, 0, "lines")
  )

```

```{r plot_object}
#| echo: false
#| message: false
#| warning: false
#| column: page-right
#| fig-cap: "Preview only. Refer to the Research Data Platform for full metadata and production-ready files."
plot14158 + theme(legend.position = "right")
```

Plot abb14158 was built using the following data:

```{r datatable}
#| echo: false
#| message: false
#| warning: false

library(readr)
library(DT)

# Read CSV file for 14158_3
dataset_file_1 <- here("data", "clean", "Band4", "14158", "14158_3_Data.csv")
data14158_3 <- read_csv(dataset_file_1)

# Wrap datatable in a custom div for styling.
htmltools::div(
  class = 'datatable-frame',
  DT::datatable(
    data14158_3,
    rownames = FALSE,
    options = list(scrollX = TRUE, scrollCollapse = TRUE, scrollY = '400px', paging = FALSE, dom = 't'),
    caption = htmltools::tags$caption(style = 'caption-side: top; text-align: left;',
'Dataset 14158_3'
    )
  )
)
```

::: {#callout-col-description .callout-tip title="Column Descriptions" icon="false" collapse="true"}
- **Zeitraum:** Zeitraum zwischen zwei Jahreszahlen, Angaben der Jahre nach unserer Zeitrechnung
- **Jahrhundert:** Angabe des Jahrhunderts nach unserer Zeitrechnung
- **Total Bürgerrechtsaufnahmen:** Anzahl der im entsprechenden Zeitraum bzw. Jahrhundert erfolgten Aufnahmen ins Bürgerrecht
- **Total aufgenommene Personen:** Anzahl der im entsprechenden Zeitraum bzw. Jahrhundert aufgenommenen Personen
:::
```{r metatable, results="asis"}
#| echo: false
#| message: false

library(knitr)

df <- data.frame(
  Key = c(
    "Figure",
    "Title",
    "Description",
    "Creator",
    "Contributors",
    "Publisher",
    "Date",
    "Coverage",
    "is Part of",
    "Dataset",
    "Source (Dataset)",
    "Metadata (Dataset)",
    "Citation (Dataset)",
    "Rights",
    "License",
    "Modified"
  ),
  Value = c(
    "abb14158 ([Research Data Platform](https://forschung.stadtgeschichtebasel.ch/items/abb14158.html))",
    "Bürgerrechtsaufnahmen, 1400–1798",
    "Basels Einbürgerungspolitik wurde im Laufe der Frühen Neuzeit immer restriktiver. Im 18. Jahrhundert kam es kaum noch zu Neuaufnahmen ins Bürgerrecht (Angaben nach Gschwind 1977, S. 170).",
    "Stadt.Geschichte.Basel <a href='https://www.wikidata.org/wiki/Q122442230' target='_blank'>![Wikidata](../../assets/img/wikidata_logo.svg){width=16}</a>",
    "Nico Görlich <a href='https://orcid.org/0000-0003-3860-1488' target='_blank'>![ORCID](../../assets/img/ORCID-iD_icon_vector.svg){width=16}</a> / Moritz Twente <a href='https://orcid.org/0009-0005-7187-9774' target='_blank'>![ORCID](../../assets/img/ORCID-iD_icon_vector.svg){width=16}</a>",
    "Stadt.Geschichte.Basel <a href='https://www.wikidata.org/wiki/Q122442230' target='_blank'>![Wikidata](../../assets/img/wikidata_logo.svg){width=16}</a>",
    "1400/1798",
    "Frühe Neuzeit",
    "Burghartz, Susanna (Hg.): Aufbrüche, Krisen, Transformationen. 1510–1790. Basel 2024 ([Stadt.Geschichte.Basel 4](https://doi.org/10.21255/sgb-04-283636)).",
    "[data/clean/Band4/14158/14158_3_Data.csv](../../data/clean/Band4/14158/14158_3_Data.csv)",
    "Gschwind, Franz: Bevölkerungsentwicklung und Wirtschaftsstruktur der Landschaft Basel im 18. Jahrhundert. Ein historisch-demographischer Beitrag zur Sozial- und Wirtschaftsgeschichte mit besonderer Berücksichtigung der langfristigen Bevölkerungsentwicklung von Stadt (seit 1100) und Landschaft (seit 1500). Basel, Liestal 1977, S. 170. Bearbeitung: Nico Görlich / Moritz Twente",
    "[data/clean/Band4/14158/14158_3_Data.csv-metadata.json](../../data/clean/Band4/14158/14158_3_Data.csv-metadata.json)",
    "Stadt.Geschichte.Basel: Bürgerrechtsaufnahmen, 1400–1798. Forschungsdatenplattform Stadt.Geschichte.Basel, <https://forschung.stadtgeschichtebasel.ch/items/abb14158.html#m14158_3>, letzte Aktualisierung: 12.10.2025.",
    "Public Domain Mark",
    "[https://creativecommons.org/public-domain/pdm/](https://creativecommons.org/public-domain/pdm/)",
    "2025-10-12 14:46:14"
  ),
  stringsAsFactors = FALSE
)

knitr::kable(df, format = "markdown", escape = FALSE, caption = "Selected Metadata for Dataset 14158_3")
```

