---
title: "Wohnbevölkerung im Kanton Basel-Stadt nach Religionszugehörigkeit und Herkunft, 1910–1970"
subtitle: Plot and Data Preview
date-modified: 2025-10-12
volume: "Arni, Caroline (Hg.): Stadt an der Grenze in einer Zeit der Gefährdung. 1912–1966. Basel 2024 (Stadt.Geschichte.Basel 7)."
vol_short: "Stadt.Geschichte.Basel 7"
plotid: "abb15429"
format:
  html:
    fig-width: 8
    title-block-categories: false
fig-cap-location: top
code-links:
  - href: 'https://github.com/Stadt-Geschichte-Basel/sgb-figures/tree/main/src/15429'
    text: abb15429 Source Code
    icon: github
---

```{r setup, include=FALSE}
#| echo: false
#| message: false
# Source the extracted plot generation code to create the plot object.
# Packages -------------------

library(here)
library(ggplot2)
library(tidyr)
library(scales)
library(dplyr)

# Functions ------------------

source(here("src", "Utils", "Format_Theme.R"))
source(here("src", "Utils", "Format_Tausendertrennzeichen.R"))
source(here("src", "Utils", "Format_Achsenbeschriftung.R"))
source(here("src", "Utils", "Export_Plot.R"))
source(here("src", "Utils", "Write_InfoPage.R"))

# Read Data ------------------

source(here("src", "15429", "15429_clean.R"))

# Transform Data -------------

# Manipulation von 1941 als 1940, damit gleiche Abstände im Plot erzielt werden
# Label bleibt bei 1941
data15429$Jahr[4] <- 1940

data15429_longer <- data15429 %>%
  pivot_longer(
    cols = -Jahr,
    names_to = "Konfessionen",
    values_to = "Anzahl"
  )

data15429_longer$Konfessionen <- factor(
  data15429_longer$Konfessionen,
  levels = c(
    "Protestant:innen (Ausland)",
    "Protestant:innen (Inland)",
    "Katholik:innen inkl. Christkatholik:innen (Ausland)",
    "Katholik:innen inkl. Christkatholik:innen (Inland)",
    "Jüd:innen (Inland und Ausland)",
    "Andere, ohne Religionszugehörigkeit und ohne Angabe (Inland und Ausland)"
  )
)

# Plot -----------------------


plot15429 <- ggplot(data15429_longer, aes(x = Jahr, y = Anzahl, fill = Konfessionen)) +
  geom_bar(stat = "identity", position = "fill") +
  scale_fill_manual(values = c(
    "Protestant:innen (Ausland)" = "#7BAFDE",
    "Protestant:innen (Inland)" = "#6195CF",
    "Katholik:innen inkl. Christkatholik:innen (Ausland)" = "#F7F056",
    "Katholik:innen inkl. Christkatholik:innen (Inland)" = "#F7CB45",
    "Jüd:innen (Inland und Ausland)" = "#90C987",
    "Andere, ohne Religionszugehörigkeit und ohne Angabe (Inland und Ausland)" = "#777777"
  )) +
  scale_x_continuous(
    breaks = data15429$Jahr,
    labels = c("1910", "1920", "1930", "1941", "1950", "1960", "1970"),
    guide = guide_axis(angle = 0),
    expand = expansion(mult = c(0, 0))
  ) +
  scale_y_continuous(
    breaks = breaks_pretty(),
    labels = label_percent(),
    expand = expansion(mult = c(0, 0))
  ) +
  coord_cartesian(clip = "off") +
  theme_sgb_basis() +
  theme(
    legend.position = "none",
    legend.key.height = unit(2.5, "mm"), # entspricht 2 mm
    legend.key.width = unit(5, "mm"), # entspricht 4.5 mm
    axis.ticks.x = element_blank(),
    axis.text.y = element_text(
      margin = margin(r = 5),
      hjust = 1
    ),
    plot.margin = margin(0.5, 0.1, 0, 0, "lines")
  )

```

```{r plot_object}
#| echo: false
#| message: false
#| warning: false
#| column: page-right
#| fig-cap: "Preview only. Refer to the Research Data Platform for full metadata and production-ready files."
plot15429 + theme(legend.position = "right")
```

Plot abb15429 was built using the following data:

```{r datatable}
#| echo: false
#| message: false
#| warning: false

library(readr)
library(DT)

# Read CSV file for 15429_3
dataset_file_1 <- here("data", "clean", "Band7", "15429", "15429_3_Data.csv")
data15429_3 <- read_csv(dataset_file_1)

# Wrap datatable in a custom div for styling.
htmltools::div(
  class = 'datatable-frame',
  DT::datatable(
    data15429_3,
    rownames = FALSE,
    options = list(scrollX = TRUE, scrollCollapse = TRUE, scrollY = '400px', paging = FALSE, dom = 't'),
    caption = htmltools::tags$caption(style = 'caption-side: top; text-align: left;',
'Dataset 15429_3'
    )
  )
)
```

::: {#callout-col-description .callout-tip title="Column Descriptions" icon="false" collapse="true"}
- **Jahr:** Jahreszahl im 20. Jahrhundert nach unserer Zeitrechnung
- **Protestant:innen (Ausland):** Anzahl der aus dem Ausland stammenden Protestant:innen im Kanton Basel-Stadt im angegebenen Jahr
- **Protestant:innen (Inland):** Anzahl der aus dem Inland stammenden Protestant:innen im Kanton Basel-Stadt im angegebenen Jahr
- **Katholik:innen inkl. Christkatholik:innen (Ausland):** Anzahl der aus dem Ausland stammenden Katholik:innen inkl. Christkatholik:innen im Kanton Basel-Stadt im angegebenen Jahr
- **Katholik:innen inkl. Christkatholik:innen (Inland):** Anzahl der aus dem Inland stammenden Katholik:innen inkl. Christkatholik:innen im Kanton Basel-Stadt im angegebenen Jahr
- **Jüd:innen (Inland und Ausland):** Anzahl der aus dem In- und Ausland stammenden Jüd:innen im Kanton Basel-Stadt im angegebenen Jahr
- **Andere, ohne Religionszugehörigkeit und ohne Angabe (Inland und Ausland):** Anzahl der aus dem In- und Ausland stammenden Menschen mit anderer Religionszugehörigkeit, ohne Religionszugehörigkeit oder mit fehlender Angabe im Kanton Basel-Stadt im angegebenen Jahr
:::
```{r metatable, results="asis"}
#| echo: false
#| message: false

library(knitr)

df <- data.frame(
  Key = c(
    "Figure",
    "Title",
    "Description",
    "Creator",
    "Contributors",
    "Publisher",
    "Date",
    "Coverage",
    "is Part of",
    "Dataset",
    "Source (Dataset)",
    "Metadata (Dataset)",
    "Citation (Dataset)",
    "Rights",
    "License",
    "Modified"
  ),
  Value = c(
    "abb15429 ([Research Data Platform](https://forschung.stadtgeschichtebasel.ch/items/abb15429.html))",
    "Wohnbevölkerung im Kanton Basel-Stadt nach Religionszugehörigkeit und Herkunft, 1910–1970",
    "Der Anteil der Katholiken und Katholikinnen stieg zwischen 1910 und 1970 von 33 auf 40 Prozent der basel-städtischen Wohnbevölkerung. Bis zum Zweiten Weltkrieg und dann ab 1960 wieder stammten relativ viele von ihnen aus dem Ausland. Der Anteil der Juden und Jüdinnen an der Wohnbevölkerung betrug 1910 knapp zwei, 1970 knapp ein Prozent. Diese Abnahme wird mit der Abwanderung nach 1945 vor allem nach Israel in Zusammenhang gebracht (Erlanger 2005, S. 220–221). Mit zwei bis drei Prozent war der Anteil der als konfessionslos oder als einer anderen Konfession zugehörig registrierten Personen bis in die 1960er-Jahre noch klein. Ihr Anteil stieg bis 1970 auf fünf Prozent und sollte im letzten Drittel des Jahrhunderts markant zu Buche schlagen. Die Kategorien «Inland» und «Ausland» entstammen der Quelle.",
    "Stadt.Geschichte.Basel <a href='https://www.wikidata.org/wiki/Q122442230' target='_blank'>![Wikidata](../../assets/img/wikidata_logo.svg){width=16}</a>",
    "Nico Görlich <a href='https://orcid.org/0000-0003-3860-1488' target='_blank'>![ORCID](../../assets/img/ORCID-iD_icon_vector.svg){width=16}</a> / Moritz Twente <a href='https://orcid.org/0009-0005-7187-9774' target='_blank'>![ORCID](../../assets/img/ORCID-iD_icon_vector.svg){width=16}</a>",
    "Stadt.Geschichte.Basel <a href='https://www.wikidata.org/wiki/Q122442230' target='_blank'>![Wikidata](../../assets/img/wikidata_logo.svg){width=16}</a>",
    "1910/1970",
    "20. Jahrhundert",
    "Arni, Caroline (Hg.): Stadt an der Grenze in einer Zeit der Gefährdung. 1912–1966. Basel 2024 ([Stadt.Geschichte.Basel 7](https://doi.org/10.21255/sgb-07-663402)).",
    "[data/clean/Band7/15429/15429_3_Data.csv](../../data/clean/Band7/15429/15429_3_Data.csv)",
    "Statistisches Jahrbuch des Kantons Basel-Stadt 1971 (Volkszählungen). Bearbeitung: Nico Görlich / Moritz Twente",
    "[data/clean/Band7/15429/15429_3_Data.csv-metadata.json](../../data/clean/Band7/15429/15429_3_Data.csv-metadata.json)",
    "Stadt.Geschichte.Basel: Wohnbevölkerung im Kanton Basel-Stadt nach Religionszugehörigkeit und Herkunft, 1910–1970. Forschungsdatenplattform Stadt.Geschichte.Basel, <https://forschung.stadtgeschichtebasel.ch/items/abb15429.html#m15429_3>, letzte Aktualisierung: 12.10.2025.",
    "Public Domain Mark",
    "[https://creativecommons.org/public-domain/pdm/](https://creativecommons.org/public-domain/pdm/)",
    "2025-10-12 14:46:14"
  ),
  stringsAsFactors = FALSE
)

knitr::kable(df, format = "markdown", escape = FALSE, caption = "Selected Metadata for Dataset 15429_3")
```

