---
title: "Exportabgaben und Konsumsteuern, 1690–1798"
subtitle: Plot and Data Preview
date-modified: 2025-10-12
volume: "Burghartz, Susanna (Hg.): Aufbrüche, Krisen, Transformationen. 1510–1790. Basel 2024 (Stadt.Geschichte.Basel 4)."
vol_short: "Stadt.Geschichte.Basel 4"
plotid: "abb20418"
format:
  html:
    fig-width: 8
    title-block-categories: false
fig-cap-location: top
code-links:
  - href: 'https://github.com/Stadt-Geschichte-Basel/sgb-figures/tree/main/src/20418'
    text: abb20418 Source Code
    icon: github
---

```{r setup, include=FALSE}
#| echo: false
#| message: false
# Source the extracted plot generation code to create the plot object.
# Packages -------------------

library(here)
library(ggplot2)
library(tidyr)
library(scales)
library(dplyr)

# Functions ------------------

source(here("src", "Utils", "Format_Theme.R"))
source(here("src", "Utils", "Format_Tausendertrennzeichen.R"))
source(here("src", "Utils", "Format_Achsenbeschriftung.R"))
source(here("src", "Utils", "Export_Plot.R"))
source(here("src", "Utils", "Write_InfoPage.R"))

# Read Data ------------------

source(here("src", "20418", "20418_clean.R"))

# Plot -----------------------

plot20418 <- ggplot(data = data20418, aes(x = Jahr)) +
  geom_line(aes(y = `Konsumabgaben Stadt`, color = "Konsumabgaben Stadt"), linewidth = 0.561) +
  geom_line(aes(y = `Konsumabgaben Land`, color = "Konsumabgaben Land"), linewidth = 0.561) +
  geom_line(aes(y = `Handels- und Marktabgaben`, color = "Handels- und Marktabgaben"), linewidth = 0.561) +
  geom_smooth(aes(y = Einwohnerzahl_alternativ, color = "Bevölkerungsentwicklung"),
    se = FALSE, linetype = "dotted", linewidth = 0.561
  ) +

  # unsichtbares Element für zusätzlichen Text in der Legende
  geom_blank(aes(x = 1690, y = 1, color = "Alle Angaben in Pfund.")) +
  scale_x_continuous(
    breaks = seq(1690, 1795, 10),
    guide = guide_axis(angle = 45),
    expand = expansion(mult = c(0, 0))
  ) +
  scale_y_log10(
    limits = c(min(data20418$`Handels- und Marktabgaben`), 180000),
    breaks = c(15000, 30000, 60000, 120000, 180000),
    expand = expansion(mult = c(0, 0)),
    labels = ch_numbers
  ) +
  ylab("") +
  ggtitle("Pfund") +
  scale_color_manual(
    name = "",
    values = c(
      "Handels- und Marktabgaben" = "#F7CB45",
      "Konsumabgaben Stadt" = "#6195CF",
      "Konsumabgaben Land" = "#90C987",
      "Bevölkerungsentwicklung" = "#A5170E",
      "Alle Angaben in Pfund." = "transparent" # Notiz unter der Legende
    ),
    breaks = c(
      "Handels- und Marktabgaben",
      "Konsumabgaben Stadt",
      "Konsumabgaben Land",
      "Bevölkerungsentwicklung",
      "Alle Angaben in Pfund."
    ),
    labels = c(
      "Handels- und\nMarktabgaben",
      "Konsumabgaben Stadt",
      "Konsumabgaben Land",
      "Bevölkerungsentwicklung\nin der Stadt (in Personen)",
      "Alle Angaben in Pfund."
    ),
    guide = guide_legend(override.aes = list(
      linetype = c(1, 1, 1, 3, 0) # 1: solid, 3: dotted, 0: no line
    ))
  ) +
  coord_cartesian(clip = "off") +
  theme_sgb_basis() +
  theme(
    legend.position = "none",
    axis.text.y = element_text(
      margin = margin(r = 5),
      hjust = 1
    ),
    plot.margin = margin(0.5, 0.9, 0, 0, "lines")
  )

```

```{r plot_object}
#| echo: false
#| message: false
#| warning: false
#| column: page-right
#| fig-cap: "Preview only. Refer to the Research Data Platform for full metadata and production-ready files."
plot20418 + theme(legend.position = "right")
```

Plot abb20418 was built using the following data:

```{r datatable}
#| echo: false
#| message: false
#| warning: false

library(readr)
library(DT)

# Read CSV file for 20418_3
dataset_file_1 <- here("data", "clean", "Band4", "20418", "20418_3_Data.csv")
data20418_3 <- read_csv(dataset_file_1)

# Wrap datatable in a custom div for styling.
htmltools::div(
  class = 'datatable-frame',
  DT::datatable(
    data20418_3,
    rownames = FALSE,
    options = list(scrollX = TRUE, scrollCollapse = TRUE, scrollY = '400px', paging = FALSE, dom = 't'),
    caption = htmltools::tags$caption(style = 'caption-side: top; text-align: left;',
'Dataset 20418_3'
    )
  )
)
```

::: {#callout-col-description .callout-tip title="Column Descriptions" icon="false" collapse="true"}
- **Jahr:** Jahreszahl, Angaben bezeichnen jeweils ein Jahr unserer Zeitrechnung
- **Handels- und Marktabgaben:** Handels- und Marktabgaben. Angaben in Pfund
- **Konsumabgaben Stadt:** Konsumabgaben der Stadt. Angaben in Pfund
- **Konsumabgaben Land:** Konsumabgaben der Landschaft. Angaben in Pfund
- **Einwohnerzahl:** Einwohnerzahl der Stadt in Personen. Angaben übernommen aus abb17308
- **Einwohnerzahl_alternativ:** Alternative Angaben zur Einwohnerzahl der Stadt in Personen. Angaben von S. Burghartz
:::
```{r metatable, results="asis"}
#| echo: false
#| message: false

library(knitr)

df <- data.frame(
  Key = c(
    "Figure",
    "Title",
    "Description",
    "Creator",
    "Contributors",
    "Publisher",
    "Date",
    "Coverage",
    "is Part of",
    "Dataset",
    "Source (Dataset)",
    "Metadata (Dataset)",
    "Citation (Dataset)",
    "Rights",
    "License",
    "Modified"
  ),
  Value = c(
    "abb20418 ([Research Data Platform](https://forschung.stadtgeschichtebasel.ch/items/abb20418.html))",
    "Exportabgaben und Konsumsteuern, 1690–1798",
    "Die logarithmische Darstellung verdeutlicht das exponentielle Wachstum der Abgaben auf Export- und Handelswaren im Vergleich zu den Konsumabgaben. Seit den 1770er-Jahren übertrafen die Konsumabgaben der Landschaft diejenigen der Stadt.",
    "Stadt.Geschichte.Basel <a href='https://www.wikidata.org/wiki/Q122442230' target='_blank'>![Wikidata](../../assets/img/wikidata_logo.svg){width=16}</a>",
    "Nico Görlich <a href='https://orcid.org/0000-0003-3860-1488' target='_blank'>![ORCID](../../assets/img/ORCID-iD_icon_vector.svg){width=16}</a> / Moritz Twente <a href='https://orcid.org/0009-0005-7187-9774' target='_blank'>![ORCID](../../assets/img/ORCID-iD_icon_vector.svg){width=16}</a>",
    "Stadt.Geschichte.Basel <a href='https://www.wikidata.org/wiki/Q122442230' target='_blank'>![Wikidata](../../assets/img/wikidata_logo.svg){width=16}</a>",
    "1689/1797",
    "Frühe Neuzeit",
    "Burghartz, Susanna (Hg.): Aufbrüche, Krisen, Transformationen. 1510–1790. Basel 2024 ([Stadt.Geschichte.Basel 4](https://doi.org/10.21255/sgb-04-283636)).",
    "[data/clean/Band4/20418/20418_3_Data.csv](../../data/clean/Band4/20418/20418_3_Data.csv)",
    "Vettori, Arthur: Finanzhaushalt und Wirtschaftsverwaltung Basels (1689–1798). Wirtschafts - und Lebensverhältnisse einer Gesellschaft zwischen Tradition und Umbruch, Basel; Frankfurt a. M. 1984, S. 211–215, 334–340. Gschwind, Franz: Bevölkerungsentwicklung und Wirtschaftsstruktur der Landschaft Basel im 18. Jahrhundert. Ein historisch-demographischer Beitrag zur Sozial- und Wirtschaftsgeschichte mit besonderer Berücksichtigung der langfristigen Bevölkerungsentwicklung von Stadt (seit 1100) und Landschaft (seit 1500). Basel, Liestal 1977, S. 173–174, 639–641. Bearbeitung: Nico Görlich / Moritz Twente",
    "[data/clean/Band4/20418/20418_3_Data.csv-metadata.json](../../data/clean/Band4/20418/20418_3_Data.csv-metadata.json)",
    "Stadt.Geschichte.Basel: Exportabgaben und Konsumsteuern, 1690–1798. Forschungsdatenplattform Stadt.Geschichte.Basel, <https://forschung.stadtgeschichtebasel.ch/items/abb20418.html#m20418_3>, letzte Aktualisierung: 12.10.2025.",
    "CC BY-SA 4.0",
    "[https://creativecommons.org/licenses/by-sa/4.0/](https://creativecommons.org/licenses/by-sa/4.0/)",
    "2025-10-12 14:46:15"
  ),
  stringsAsFactors = FALSE
)

knitr::kable(df, format = "markdown", escape = FALSE, caption = "Selected Metadata for Dataset 20418_3")
```

