---
title: "Die ausländische Wohnbevölkerung von Basel-Stadt nach Heimatnation, 1920–1965"
subtitle: Plot and Data Preview
date-modified: 2025-10-12
volume: "Arni, Caroline (Hg.): Stadt an der Grenze in einer Zeit der Gefährdung. 1912–1966. Basel 2024 (Stadt.Geschichte.Basel 7)."
vol_short: "Stadt.Geschichte.Basel 7"
plotid: "abb21535"
format:
  html:
    fig-width: 8
    title-block-categories: false
fig-cap-location: top
code-links:
  - href: 'https://github.com/Stadt-Geschichte-Basel/sgb-figures/tree/main/src/21535'
    text: abb21535 Source Code
    icon: github
---

```{r setup, include=FALSE}
#| echo: false
#| message: false
# Source the extracted plot generation code to create the plot object.
# Packages -------------------

library(here)
library(ggplot2)
library(tidyr)
library(scales)
library(dplyr)

# Functions ------------------

source(here("src", "Utils", "Format_Theme.R"))
source(here("src", "Utils", "Format_Tausendertrennzeichen.R"))
source(here("src", "Utils", "Format_Achsenbeschriftung.R"))
source(here("src", "Utils", "Export_Plot.R"))
source(here("src", "Utils", "Write_InfoPage.R"))

# Read Data ------------------

source(here("src", "21535", "21535_clean.R"))

# Transform Data -------------

data21535_longer <- data21535 %>%
  pivot_longer(
    cols = -Jahr,
    names_to = "Heimatnation",
    values_to = "Anzahl"
  )

# Plot -----------------------

plot21535 <- ggplot(
  data = data21535_longer,
  aes(x = Jahr, y = Anzahl, fill = Heimatnation)
) +
  geom_bar(stat = "identity", position = "fill") +
  scale_fill_manual(
    name = "Heimatnation",
    values = c("#F7CB45", "#6195CF", "#90C987", "#777777")
  ) +
  scale_x_continuous(
    breaks = data21535$Jahr,
    labels = seq(1920, 1965, by = 5),
    guide = guide_axis(angle = 0),
    expand = expansion(mult = c(0, 0))
  ) +
  scale_y_continuous(
    breaks = breaks_pretty(),
    labels = label_percent(),
    expand = expansion(mult = c(0, 0))
  ) +
  coord_cartesian(clip = "off") +
  theme_sgb_basis() +
  theme(
    legend.position = "none",
    legend.title = element_text(color = "black", size = 6.5),
    legend.key.height = unit(2.5, "mm"), # entspricht 2 mm
    legend.key.width = unit(5, "mm"), # entspricht 4.5 mm
    plot.margin = margin(0.5, 0, 0, 0, "lines"),
    axis.ticks.x = element_blank(),
    axis.text.y = element_text(
      margin = margin(r = 5),
      hjust = 1
    )
  )

```

```{r plot_object}
#| echo: false
#| message: false
#| warning: false
#| column: page-right
#| fig-cap: "Preview only. Refer to the Research Data Platform for full metadata and production-ready files."
plot21535 + theme(legend.position = "right")
```

Plot abb21535 was built using the following data:

```{r datatable}
#| echo: false
#| message: false
#| warning: false

library(readr)
library(DT)

# Read CSV file for 21535_3
dataset_file_1 <- here("data", "clean", "Band7", "21535", "21535_3_Data.csv")
data21535_3 <- read_csv(dataset_file_1)

# Wrap datatable in a custom div for styling.
htmltools::div(
  class = 'datatable-frame',
  DT::datatable(
    data21535_3,
    rownames = FALSE,
    options = list(scrollX = TRUE, scrollCollapse = TRUE, scrollY = '400px', paging = FALSE, dom = 't'),
    caption = htmltools::tags$caption(style = 'caption-side: top; text-align: left;',
'Dataset 21535_3'
    )
  )
)
```

::: {#callout-col-description .callout-tip title="Column Descriptions" icon="false" collapse="true"}
- **Jahr:** Jahreszahl im 20. Jahrhundert nach unserer Zeitrechnung
- **Deutschland:** Anteil der deutschen Staatsangehörigen an der in Basel wohnhaften ausländischen Bevölkerung in Prozent im angegebenen Jahr
- **Frankreich:** Anteil der französischen Staatsangehörigen an der in Basel wohnhaften ausländischen Bevölkerung in Prozent im angegebenen Jahr
- **Italien:** Anteil der italienischen Staatsangehörigen an der in Basel wohnhaften ausländischen Bevölkerung in Prozent im angegebenen Jahr
- **Übriges Ausland:** Anteil der Staatsangehörigen übriger Staaten an der in Basel wohnhaften ausländischen Bevölkerung in Prozent im angegebenen Jahr
:::
```{r metatable, results="asis"}
#| echo: false
#| message: false

library(knitr)

df <- data.frame(
  Key = c(
    "Figure",
    "Title",
    "Description",
    "Creator",
    "Contributors",
    "Publisher",
    "Date",
    "Coverage",
    "is Part of",
    "Dataset",
    "Source (Dataset)",
    "Metadata (Dataset)",
    "Citation (Dataset)",
    "Rights",
    "License",
    "Modified"
  ),
  Value = c(
    "abb21535 ([Research Data Platform](https://forschung.stadtgeschichtebasel.ch/items/abb21535.html))",
    "Die ausländische Wohnbevölkerung von Basel-Stadt nach Heimatnation, 1920–1965",
    "Der Anteil der deutschen Staatsangehörigen an der in Basel wohnhaften ausländischen Bevölkerung nahm kontinuierlich ab, jener der italienischen insbesondere in den 1960er-Jahren deutlich zu. Da die Volkszählungen im Dezember stattfanden, waren die ‹Saisonniers›, die sich maximal neun Monate am Stück im Land aufhalten durften, meist nicht eingerechnet. Mit ihnen war die Zahl der italienischen Staatsangehörigen vor allem in den Sommermonaten noch weitaus höher. Ab 1964 fanden die Spanierinnen und Spanier, deren Zahl ab Mitte der 1960er-Jahren deutlich anstieg, separat Eingang ins Statistische Jahrbuch. Vorher wurden sie zur Kategorie ‹Übriges Ausland› gerechnet.",
    "Stadt.Geschichte.Basel <a href='https://www.wikidata.org/wiki/Q122442230' target='_blank'>![Wikidata](../../assets/img/wikidata_logo.svg){width=16}</a>",
    "Nico Görlich <a href='https://orcid.org/0000-0003-3860-1488' target='_blank'>![ORCID](../../assets/img/ORCID-iD_icon_vector.svg){width=16}</a> / Moritz Twente <a href='https://orcid.org/0009-0005-7187-9774' target='_blank'>![ORCID](../../assets/img/ORCID-iD_icon_vector.svg){width=16}</a>",
    "Stadt.Geschichte.Basel <a href='https://www.wikidata.org/wiki/Q122442230' target='_blank'>![Wikidata](../../assets/img/wikidata_logo.svg){width=16}</a>",
    "1920/1965",
    "20. Jahrhundert",
    "Arni, Caroline (Hg.): Stadt an der Grenze in einer Zeit der Gefährdung. 1912–1966. Basel 2024 ([Stadt.Geschichte.Basel 7](https://doi.org/10.21255/sgb-07-663402)).",
    "[data/clean/Band7/21535/21535_3_Data.csv](../../data/clean/Band7/21535/21535_3_Data.csv)",
    "Statistisches Jahrbuch des Kantons Basel-Stadt 1966, S. 32. Bearbeitung: Nico Görlich / Moritz Twente",
    "[data/clean/Band7/21535/21535_3_Data.csv-metadata.json](../../data/clean/Band7/21535/21535_3_Data.csv-metadata.json)",
    "Stadt.Geschichte.Basel: Die ausländische Wohnbevölkerung von Basel-Stadt nach Heimatnation, 1920–1965. Forschungsdatenplattform Stadt.Geschichte.Basel, <https://forschung.stadtgeschichtebasel.ch/items/abb21535.html#m21535_3>, letzte Aktualisierung: 12.10.2025.",
    "Public Domain Mark",
    "[https://creativecommons.org/public-domain/pdm/](https://creativecommons.org/public-domain/pdm/)",
    "2025-10-12 14:46:15"
  ),
  stringsAsFactors = FALSE
)

knitr::kable(df, format = "markdown", escape = FALSE, caption = "Selected Metadata for Dataset 21535_3")
```

