---
title: "Staatliche Ausgaben für Musik und Theater, 1913–1966"
subtitle: Plot and Data Preview
date-modified: 2025-10-12
volume: "Arni, Caroline (Hg.): Stadt an der Grenze in einer Zeit der Gefährdung. 1912–1966. Basel 2024 (Stadt.Geschichte.Basel 7)."
vol_short: "Stadt.Geschichte.Basel 7"
plotid: "abb22331"
format:
  html:
    fig-width: 8
    title-block-categories: false
fig-cap-location: top
code-links:
  - href: 'https://github.com/Stadt-Geschichte-Basel/sgb-figures/tree/main/src/22331'
    text: abb22331 Source Code
    icon: github
---

```{r setup, include=FALSE}
#| echo: false
#| message: false
# Source the extracted plot generation code to create the plot object.
# Packages -------------------

library(here)
library(ggplot2)
library(tidyr)
library(scales)
library(dplyr)

# Functions ------------------

source(here("src", "Utils", "Format_Theme.R"))
source(here("src", "Utils", "Format_Tausendertrennzeichen.R"))
source(here("src", "Utils", "Format_Achsenbeschriftung.R"))
source(here("src", "Utils", "Export_Plot.R"))
source(here("src", "Utils", "Write_InfoPage.R"))

# Read Data ------------------

source(here("src", "22331", "22331_clean.R"))

# Plot -----------------------

plot22331 <- ggplot(
  data22331,
  aes(x = Jahr, y = `Ausgaben pro 1000 Einwohner in CHF`)
) +
  geom_bar(aes(fill = "Ausgaben"), stat = "identity") +
  scale_fill_manual(
    values = c("Ausgaben" = "#6195CF"),
    labels = c("Staatsausgaben für Musik\nund Theater pro Einwohner:in in CHF")
  ) +
  scale_x_continuous(
    breaks = c(1913, 1920, 1930, 1940, 1950, 1960, 1966),
    guide = guide_axis(angle = 0),
    expand = expansion(mult = c(0, 0))
  ) +
  scale_y_continuous(
    limits = c(0, 55000),
    breaks = seq(0, 55000, by = 5000),
    expand = expansion(mult = c(0, 0)),
    labels = ch_numbers
  ) +
  scale_color_identity(
    name = "",
    breaks = c("#6195CF"),
    labels = c("Staatsausgaben für Musik und\nTheater pro Einwohner:in in CHF"),
    guide = "legend"
  ) +
  coord_cartesian(clip = "off") +
  theme_sgb_basis() +
  theme(
    legend.position = "none",
    axis.ticks.x = element_blank(),
    axis.text.y = element_text(
      margin = margin(r = 5),
      hjust = 1
    ),
    legend.key.height = unit(2.05, "mm"), # entspricht 1.64mm
    legend.key.width = unit(5, "mm"), # entspricht 4mm
    plot.margin = margin(0.5, 0.2, 0, 0, "lines")
  )

```

```{r plot_object}
#| echo: false
#| message: false
#| warning: false
#| column: page-right
#| fig-cap: "Preview only. Refer to the Research Data Platform for full metadata and production-ready files."
plot22331 + theme(legend.position = "right")
```

Plot abb22331 was built using the following data:

```{r datatable}
#| echo: false
#| message: false
#| warning: false

library(readr)
library(DT)

# Read CSV file for 22331_3
dataset_file_1 <- here("data", "clean", "Band7", "22331", "22331_3_Data.csv")
data22331_3 <- read_csv(dataset_file_1)

# Wrap datatable in a custom div for styling.
htmltools::div(
  class = 'datatable-frame',
  DT::datatable(
    data22331_3,
    rownames = FALSE,
    options = list(scrollX = TRUE, scrollCollapse = TRUE, scrollY = '400px', paging = FALSE, dom = 't'),
    caption = htmltools::tags$caption(style = 'caption-side: top; text-align: left;',
'Dataset 22331_3'
    )
  )
)
```

::: {#callout-col-description .callout-tip title="Column Descriptions" icon="false" collapse="true"}
- **Jahr:** Jahreszahl, Angabe in Jahren unserer Zeitrechnung
- **Ausgaben pro 1000 Einwohner in CHF:** Höhe der Staatsausgaben des Kantons Basel-Stadt für Musik und Theater in Schweizer Franken pro Kopf im angegebenen Jahr. In den Jahren 1913 bis 1930 beinhalten die Ausgaben neben Musik und Theater auch noch die Literaturförderung. Für das Jahr 1913 wurden zur Berechnung die Bevölkerungszahlen aus der Volkszählung 1910 verwendet (ganzer Kanton, da sich die Staatsausgaben auch auf den Kanton und nicht nur die Stadt Basel beziehen)
:::
```{r metatable, results="asis"}
#| echo: false
#| message: false

library(knitr)

df <- data.frame(
  Key = c(
    "Figure",
    "Title",
    "Description",
    "Creator",
    "Contributors",
    "Publisher",
    "Date",
    "Coverage",
    "is Part of",
    "Dataset",
    "Source (Dataset)",
    "Metadata (Dataset)",
    "Citation (Dataset)",
    "Rights",
    "License",
    "Modified"
  ),
  Value = c(
    "abb22331 ([Research Data Platform](https://forschung.stadtgeschichtebasel.ch/items/abb22331.html))",
    "Staatliche Ausgaben für Musik und Theater, 1913–1966",
    "Die staatlichen Ausgaben für Musik und Theater stiegen insbesondere während der Hochkonjunktur der Nachkriegszeit exponentiell an. 1966 waren die Ausgaben pro Kopf über siebzigmal so hoch wie 1913.",
    "Stadt.Geschichte.Basel <a href='https://www.wikidata.org/wiki/Q122442230' target='_blank'>![Wikidata](../../assets/img/wikidata_logo.svg){width=16}</a>",
    "Nico Görlich <a href='https://orcid.org/0000-0003-3860-1488' target='_blank'>![ORCID](../../assets/img/ORCID-iD_icon_vector.svg){width=16}</a> / Moritz Twente <a href='https://orcid.org/0009-0005-7187-9774' target='_blank'>![ORCID](../../assets/img/ORCID-iD_icon_vector.svg){width=16}</a>",
    "Stadt.Geschichte.Basel <a href='https://www.wikidata.org/wiki/Q122442230' target='_blank'>![Wikidata](../../assets/img/wikidata_logo.svg){width=16}</a>",
    "1913/1966",
    "20. Jahrhundert",
    "Arni, Caroline (Hg.): Stadt an der Grenze in einer Zeit der Gefährdung. 1912–1966. Basel 2024 ([Stadt.Geschichte.Basel 7](https://doi.org/10.21255/sgb-07-663402)).",
    "[data/clean/Band7/22331/22331_3_Data.csv](../../data/clean/Band7/22331/22331_3_Data.csv)",
    "Statistisches Jahrbuch des Kantons Basel-Stadt, diverse Jahrgänge: Daten 1913-1930: Ausgabe 1935, S. 294 'Musik, Theater, Literatur (einschl. Münster, Kreuzgang usw.)'. Daten 1940-1955: Ausgabe 1955, S. 200f. Daten 1956-1963: Ausgabe 1963, S. 188f. Bearbeitung: Nico Görlich / Moritz Twente",
    "[data/clean/Band7/22331/22331_3_Data.csv-metadata.json](../../data/clean/Band7/22331/22331_3_Data.csv-metadata.json)",
    "Stadt.Geschichte.Basel: Staatliche Ausgaben für Musik und Theater, 1913–1966. Forschungsdatenplattform Stadt.Geschichte.Basel, <https://forschung.stadtgeschichtebasel.ch/items/abb22331.html#m22331_3>, letzte Aktualisierung: 12.10.2025.",
    "Public Domain Mark",
    "[https://creativecommons.org/public-domain/pdm/](https://creativecommons.org/public-domain/pdm/)",
    "2025-10-12 14:46:16"
  ),
  stringsAsFactors = FALSE
)

knitr::kable(df, format = "markdown", escape = FALSE, caption = "Selected Metadata for Dataset 22331_3")
```

