---
title: "Grossratsmandate nach Parteien, 1911–1964"
subtitle: Plot and Data Preview
date-modified: 2025-10-12
volume: "Arni, Caroline (Hg.): Stadt an der Grenze in einer Zeit der Gefährdung. 1912–1966. Basel 2024 (Stadt.Geschichte.Basel 7)."
vol_short: "Stadt.Geschichte.Basel 7"
plotid: "abb22355"
format:
  html:
    fig-width: 8
    title-block-categories: false
fig-cap-location: top
code-links:
  - href: 'https://github.com/Stadt-Geschichte-Basel/sgb-figures/tree/main/src/22355'
    text: abb22355 Source Code
    icon: github
---

```{r setup, include=FALSE}
#| echo: false
#| message: false
# Source the extracted plot generation code to create the plot object.
# Packages -------------------

library(here)
library(ggplot2)
library(tidyr)
library(scales)
library(dplyr)

# Functions ------------------

source(here("src", "Utils", "Format_Theme.R"))
source(here("src", "Utils", "Format_Tausendertrennzeichen.R"))
source(here("src", "Utils", "Format_Achsenbeschriftung.R"))
source(here("src", "Utils", "Export_Plot.R"))
source(here("src", "Utils", "Write_InfoPage.R"))

# Read Data ------------------

source(here("src", "22355", "22355_clean.R"))

# Transform Data -------------

# Manipulation von 1960 als 1959 und 1964 als 1962, damit gleiche Abstände im Plot erzielt werden
# Label zeigt weiterhin die Original-Jahreszahlen
data22355 <- data22355 %>%
  mutate(Jahr = case_when(
    Jahr == 1960 ~ 1959,
    Jahr == 1964 ~ 1962,
    TRUE ~ Jahr
  ))

data22355_longer <- data22355 %>%
  pivot_longer(
    cols = -Jahr,
    names_to = "Partei",
    values_to = "Grossratsmandate"
  )

party_colors <- c(
  "Partei der Arbeit" = "#8C2736",
  "Sozialdemokratische Partei" = "#F0554D",
  "Landesring der Unabhängigen" = "#1BAA6E",
  "Vereinigung Evangelischer Wähler" = "#DEAA28",
  "Kath. und Christlich-soziale Volkspartei" = "#D6862B",
  "Radikaldemokratische Partei" = "#3872B5",
  "Liberaldemokratische Bürgerpartei" = "#618DEA",
  "Bürger- und Gewerbepartei" = "#4B8A3E",
  "Andere Parteien" = "#777777"
)

data22355_longer$Partei <- factor(data22355_longer$Partei,
  levels = c(
    "Partei der Arbeit",
    "Sozialdemokratische Partei",
    "Landesring der Unabhängigen",
    "Vereinigung Evangelischer Wähler",
    "Kath. und Christlich-soziale Volkspartei",
    "Radikaldemokratische Partei",
    "Liberaldemokratische Bürgerpartei",
    "Bürger- und Gewerbepartei",
    "Andere Parteien"
  )
)

# Plot -----------------------

plot22355 <- ggplot(
  data22355_longer,
  aes(
    x = Jahr,
    y = Grossratsmandate,
    fill = Partei
  )
) +
  geom_bar(stat = "identity", position = "stack") +
  scale_fill_manual(
    values = party_colors,
    labels = c("KP und PdA", "SP", "LdU", "EVP und VEW", "KVP", "RDP", "LP und LDP", "BGP und NVP", "Andere")
  ) +
  scale_x_continuous(
    breaks = data22355$Jahr,
    labels = c("1911", "1914", "1917", "1920", "1923", "1926", "1929", "1932", "1935", "1938", "1941", "1944", "1947", "1950", "1953", "1956", "1960", "1964"),
    guide = guide_axis(angle = 45),
    expand = expansion(mult = c(0, 0))
  ) +
  scale_y_continuous(
    breaks = seq(10, 130, by = 20),
    labels = waiver(),
    expand = expansion(mult = c(0, 0))
  ) +
  guides(fill = guide_legend(ncol = 2)) +
  coord_cartesian(clip = "off") +
  theme_sgb_basis() +
  theme(
    legend.position = "none",
    legend.key.width = unit(5, "mm"), # resultiert in 4 mm
    legend.key.height = unit(2.5, "mm"), # resultiert in 2 mm
    axis.ticks.x = element_blank(),
    axis.text.y = element_text(
      margin = margin(r = 5),
      hjust = 1
    ),
    plot.margin = margin(0.5, 0.2, 0, 0, "lines")
  )

```

```{r plot_object}
#| echo: false
#| message: false
#| warning: false
#| column: page-right
#| fig-cap: "Preview only. Refer to the Research Data Platform for full metadata and production-ready files."
plot22355 + theme(legend.position = "right")
```

Plot abb22355 was built using the following data:

```{r datatable}
#| echo: false
#| message: false
#| warning: false

library(readr)
library(DT)

# Read CSV file for 22355_3
dataset_file_1 <- here("data", "clean", "Band7", "22355", "22355_3_Data.csv")
data22355_3 <- read_csv(dataset_file_1)

# Wrap datatable in a custom div for styling.
htmltools::div(
  class = 'datatable-frame',
  DT::datatable(
    data22355_3,
    rownames = FALSE,
    options = list(scrollX = TRUE, scrollCollapse = TRUE, scrollY = '400px', paging = FALSE, dom = 't'),
    caption = htmltools::tags$caption(style = 'caption-side: top; text-align: left;',
'Dataset 22355_3'
    )
  )
)
```

::: {#callout-col-description .callout-tip title="Column Descriptions" icon="false" collapse="true"}
- **Jahr:** Jahreszahl im 20. Jahrhundert nach unserer Zeitrechnung
- **Liberaldemokratische Bürgerpartei:** Anzahl der Grossratsmitglieder der Partei 'Liberaldemokratische Bürgerpartei' im entsprechenden Jahr. bis 1956 Liberale Partei, ab 1943 gemeinsame Liste mit der Bürger- und Gewerbe-Partei, seit 1957 eine Partei
- **Bürger- und Gewerbepartei:** Anzahl der Grossratsmitglieder der Partei 'Bürger- und Gewerbepartei' im entsprechenden Jahr. bis 1941 Nationale Volkspartei (bis 1941), ab 1957 vereinigt mit der vormaligen Liberalen Partei zur Liberaldemokratischen Bürgerpartei
- **Radikaldemokratische Partei:** Anzahl der Grossratsmitglieder der Partei 'Radikaldemokratische Partei' im entsprechenden Jahr
- **Vereinigung Evangelischer Wähler:** Anzahl der Grossratsmitglieder der Partei 'Vereinigung Evangelischer Wähler' im entsprechenden Jahr. bis 1947 Evangelische Volkspartei
- **Partei der Arbeit:** Anzahl der Grossratsmitglieder der Partei 'Partei der Arbeit' im entsprechenden Jahr. bis 1940 Kommunistische Partei; 1944 Liste der Arbeit; seit 1945 Partei der Arbeit (1960: und parteilose Gewerkschafter)
- **Sozialdemokratische Partei:** Anzahl der Grossratsmitglieder der Partei 'Sozialdemokratische Partei' im entsprechenden Jahr. bis 1963 Sozialdemokratische Partei: 1964 Sozialdemokraten und Gewerkschafter
- **Kath. und Christlich-soziale Volkspartei:** Anzahl der Grossratsmitglieder der Partei 'Kath. und Christlich-Soziale Volkspartei' im entsprechenden Jahr. bis 1961 Katholische Volkspartei; seit 1963 Katholische und Christlichsoziale Volkspartei
- **Landesring der Unabhängigen:** Anzahl der Grossratsmitglieder der Partei 'Landesring der Unabhängigen' im entsprechenden Jahr
- **Andere Parteien:** Anzahl der Grossratsmitglieder anderer Parteien im entsprechenden Jahr
:::
```{r metatable, results="asis"}
#| echo: false
#| message: false

library(knitr)

df <- data.frame(
  Key = c(
    "Figure",
    "Title",
    "Description",
    "Creator",
    "Contributors",
    "Publisher",
    "Date",
    "Coverage",
    "is Part of",
    "Dataset",
    "Source (Dataset)",
    "Metadata (Dataset)",
    "Citation (Dataset)",
    "Rights",
    "License",
    "Modified"
  ),
  Value = c(
    "abb22355 ([Research Data Platform](https://forschung.stadtgeschichtebasel.ch/items/abb22355.html))",
    "Grossratsmandate nach Parteien, 1911–1964",
    "Im frühen 20. Jahrhundert lösten die Sozialdemokraten die zuvor dominierenden Freisinnigen als stärkste Kraft in Basel ab.",
    "Stadt.Geschichte.Basel <a href='https://www.wikidata.org/wiki/Q122442230' target='_blank'>![Wikidata](../../assets/img/wikidata_logo.svg){width=16}</a>",
    "Nico Görlich <a href='https://orcid.org/0000-0003-3860-1488' target='_blank'>![ORCID](../../assets/img/ORCID-iD_icon_vector.svg){width=16}</a> / Moritz Twente <a href='https://orcid.org/0009-0005-7187-9774' target='_blank'>![ORCID](../../assets/img/ORCID-iD_icon_vector.svg){width=16}</a>",
    "Stadt.Geschichte.Basel <a href='https://www.wikidata.org/wiki/Q122442230' target='_blank'>![Wikidata](../../assets/img/wikidata_logo.svg){width=16}</a>",
    "1911/1964",
    "20. Jahrhundert",
    "Arni, Caroline (Hg.): Stadt an der Grenze in einer Zeit der Gefährdung. 1912–1966. Basel 2024 ([Stadt.Geschichte.Basel 7](https://doi.org/10.21255/sgb-07-663402)).",
    "[data/clean/Band7/22355/22355_3_Data.csv](../../data/clean/Band7/22355/22355_3_Data.csv)",
    "Statistisches Jahrbuch des Kantons Basel-Stadt, diverse Jahrgänge: Daten 1911-1920: Ausgabe 1930. Daten 1923-1941: Ausgabe 1942, S. 195. Daten 1944-1964: Ausgabe 1966, S. 167. Bearbeitung: Nico Görlich / Moritz Twente",
    "[data/clean/Band7/22355/22355_3_Data.csv-metadata.json](../../data/clean/Band7/22355/22355_3_Data.csv-metadata.json)",
    "Stadt.Geschichte.Basel: Grossratsmandate nach Parteien, 1911–1964. Forschungsdatenplattform Stadt.Geschichte.Basel, <https://forschung.stadtgeschichtebasel.ch/items/abb22355.html#m22355_3>, letzte Aktualisierung: 12.10.2025.",
    "Public Domain Mark",
    "[https://creativecommons.org/public-domain/pdm/](https://creativecommons.org/public-domain/pdm/)",
    "2025-10-12 14:46:16"
  ),
  stringsAsFactors = FALSE
)

knitr::kable(df, format = "markdown", escape = FALSE, caption = "Selected Metadata for Dataset 22355_3")
```

