---
title: "Temperaturabweichungen in °C, 1444–2011"
subtitle: Plot and Data Preview
date-modified: 2025-10-12
volume: "Burghartz, Susanna (Hg.): Aufbrüche, Krisen, Transformationen. 1510–1790. Basel 2024 (Stadt.Geschichte.Basel 4)."
vol_short: "Stadt.Geschichte.Basel 4"
plotid: "abb24528"
format:
  html:
    fig-width: 8
    title-block-categories: false
fig-cap-location: top
code-links:
  - href: 'https://github.com/Stadt-Geschichte-Basel/sgb-figures/tree/main/src/24528'
    text: abb24528 Source Code
    icon: github
---

```{r setup, include=FALSE}
#| echo: false
#| message: false
# Source the extracted plot generation code to create the plot object.
# Packages -------------------

library(here)
library(ggplot2)
library(tidyr)
library(scales)
library(dplyr)

# Functions ------------------

source(here("src", "Utils", "Format_Theme.R"))
source(here("src", "Utils", "Format_Tausendertrennzeichen.R"))
source(here("src", "Utils", "Format_Achsenbeschriftung.R"))
source(here("src", "Utils", "Export_Plot.R"))
source(here("src", "Utils", "Write_InfoPage.R"))

# Read Data ------------------

source(here("src", "24528", "24528_clean.R"))

# Transform Data -------------

# Subset mit Extremjahren
data24528_extrem <- subset(data24528,
  Jahr %in% c(1540, 1718, 1822, 1865, 1945, 2003),
  select = c(Jahr, `Mittlere April-Juli-Temperatur`)
)

# Plot -----------------------

plot24528 <- ggplot(data = data24528, aes(x = Jahr)) +
  geom_segment(
    data = data24528_extrem,
    aes(
      x = Jahr, y = `Mittlere April-Juli-Temperatur` + 0.2,
      xend = Jahr, yend = max(`Mittlere April-Juli-Temperatur`) + 0.7
    ),
    color = "#F7CB45",
    linewidth = 0.2805,
    lineend = "round"
  ) +
  geom_point(
    data = data24528_extrem,
    aes(x = Jahr, y = `Mittlere April-Juli-Temperatur` + 0.2),
    color = "#F7CB45",
    shape = 20,
    size = 0.4,
    show.legend = FALSE
  ) +
  geom_text(
    data = data24528_extrem,
    aes(x = Jahr, y = max(`Mittlere April-Juli-Temperatur`) + 1.1),
    label = c(1540, 1718, 1822, 1865, 1945, 2003),
    color = "black", size = 2.32,
    angle = 0,
  ) +
  geom_line(aes(
    y = `Mittlere April-Juli-Temperatur`,
    color = "#777777"
  ), linewidth = 0.14) +
  geom_line(aes(
    y = `11-jährig gleitendes Temperaturmittel`,
    color = "#A5170E"
  ), linewidth = 0.561) +

  # Unsichtbare Elemente für zusätzliche Legendentexte
  geom_blank(aes(x = 1444, y = 0, color = "text_note")) +
  geom_line(aes(y = 0, color = "black"), linewidth = 0.2805) +

  # Extra-Punkt für einzelnen Temperatur-Wert aus dem Jahr 1444
  geom_point(aes(x = 1444, y = `Mittlere April-Juli-Temperatur`[1], color = "#777777"),
    shape = 20,
    size = 0.18,
    alpha = 0.8,
    show.legend = FALSE
  ) +
  scale_x_continuous(
    limits = c(min(data24528$Jahr), max(data24528$Jahr)),
    breaks = seq(1444, 2008, by = 50),
    guide = guide_axis(angle = 45),
    expand = expansion(mult = c(0, 0))
  ) +
  scale_y_continuous(
    limits = c(-4, 8),
    breaks = seq(-4, 8, by = 2),
    expand = expansion(mult = c(0, 0)),
    labels = label_number(
      accuracy = 0.01,
      decimal.mark = ".",
      style_positive = "plus"
    )
  ) +
  scale_color_manual(
    values = c(
      "#777777" = "#777777",
      "#A5170E" = "#A5170E",
      "text_note" = "transparent"
    ),
    breaks = c(
      "#777777",
      "#A5170E",
      "text_note"
    ),
    labels = c(
      "Mittlere April-Juli-Temperatur",
      "11-jährig gleitendes Temperaturmittel",
      "\nkalibriert mit den monatlichen\nAnomalien des Mittelwerts 1901-2000"
    ),
    guide = guide_legend(override.aes = list(
      linetype = c(1, 1, 0),
      size = c(0.14, 0.561, 0)
    ))
  ) +
  coord_cartesian(clip = "off") +
  theme_sgb_basis() +
  theme(
    legend.position = "none",
    legend.key.width = unit(5, "mm"),
    legend.key.height = unit(2.05, "mm"),
    axis.text.y = element_text(
      margin = margin(r = 5),
      hjust = 1
    ),
    plot.margin = margin(0.5, 0.5, 0, 0, "lines")
  )

```

```{r plot_object}
#| echo: false
#| message: false
#| warning: false
#| column: page-right
#| fig-cap: "Preview only. Refer to the Research Data Platform for full metadata and production-ready files."
plot24528 + theme(legend.position = "right")
```

Plot abb24528 was built using the following data:

```{r datatable}
#| echo: false
#| message: false
#| warning: false

library(readr)
library(DT)

# Read CSV file for 24528_3
dataset_file_1 <- here("data", "clean", "Band4", "24528", "24528_3_Data.csv")
data24528_3 <- read_csv(dataset_file_1)

# Wrap datatable in a custom div for styling.
htmltools::div(
  class = 'datatable-frame',
  DT::datatable(
    data24528_3,
    rownames = FALSE,
    options = list(scrollX = TRUE, scrollCollapse = TRUE, scrollY = '400px', paging = FALSE, dom = 't'),
    caption = htmltools::tags$caption(style = 'caption-side: top; text-align: left;',
'Dataset 24528_3'
    )
  )
)
```

::: {#callout-col-description .callout-tip title="Column Descriptions" icon="false" collapse="true"}
- **Jahr:** Jahreszahl, Angabe in Jahren unserer Zeitrechnung
- **Swiss GHD DOY:** Nummer des Tages im jeweiligen Jahr (DOY, Day of Year), an dem die Weinlese begonnen wurde (GHD, Grape Harvest Date)
- **Mittlere April-Juli-Temperatur:** Abweichung der mittleren April-Juli-Temperatur verglichen mit den monatlichen Anomalien des Mittelwerts von 1901 bis 2000 in Grad Celsius
- **11-jährig gleitendes Temperaturmittel:** Abweichung des elfjährig gleitenden Temperaturmittels verglichen mit den monatlichen Anomalien des Mittelwerts von 1901 bis 2000 in Grad Celsius
- **oberer doppelter Standard-Temperaturschätzfehler:** oberer doppelter Standard-Temperaturschätzfehler verglichen mit den monatlichen Anomalien des Mittelwerts von 1901 bis 2000 in Grad Celsius
- **unterer doppelter Standard-Temperaturschätzfehler:** unterer doppelter Standard-Temperaturschätzfehler verglichen mit den monatlichen Anomalien des Mittelwerts von 1901 bis 2000 in Grad Celsius
:::
```{r metatable, results="asis"}
#| echo: false
#| message: false

library(knitr)

df <- data.frame(
  Key = c(
    "Figure",
    "Title",
    "Description",
    "Creator",
    "Contributors",
    "Publisher",
    "Date",
    "Coverage",
    "is Part of",
    "Dataset",
    "Source (Dataset)",
    "Metadata (Dataset)",
    "Citation (Dataset)",
    "Rights",
    "License",
    "Modified"
  ),
  Value = c(
    "abb24528 ([Research Data Platform](https://forschung.stadtgeschichtebasel.ch/items/abb24528.html))",
    "Temperaturabweichungen in °C, 1444–2011",
    "Die Temperaturrekonstruktion zeigt, dass die Anomalie im Jahr 1540, der keine langanhaltende Klimaerwärmung folgte, sogar den «bisher heissesten» Sommer 2003 übertraf.",
    "Stadt.Geschichte.Basel <a href='https://www.wikidata.org/wiki/Q122442230' target='_blank'>![Wikidata](../../assets/img/wikidata_logo.svg){width=16}</a>",
    "Nico Görlich <a href='https://orcid.org/0000-0003-3860-1488' target='_blank'>![ORCID](../../assets/img/ORCID-iD_icon_vector.svg){width=16}</a> / Moritz Twente <a href='https://orcid.org/0009-0005-7187-9774' target='_blank'>![ORCID](../../assets/img/ORCID-iD_icon_vector.svg){width=16}</a>",
    "Stadt.Geschichte.Basel <a href='https://www.wikidata.org/wiki/Q122442230' target='_blank'>![Wikidata](../../assets/img/wikidata_logo.svg){width=16}</a>",
    "1444/2011",
    "Frühe Neuzeit",
    "Burghartz, Susanna (Hg.): Aufbrüche, Krisen, Transformationen. 1510–1790. Basel 2024 ([Stadt.Geschichte.Basel 4](https://doi.org/10.21255/sgb-04-283636)).",
    "[data/clean/Band4/24528/24528_3_Data.csv](../../data/clean/Band4/24528/24528_3_Data.csv)",
    "Wetter, Oliver; Pfister, Christian: Spring–summer Temperatures Reconstructed for Northern Switzerland and Southwestern Germany from Winter Rye Harvest Dates, 1454–1970, in: Climate of the Past 7 (4), 2011, S. 1307–1326. Bearbeitung: Nico Görlich / Moritz Twente",
    "[data/clean/Band4/24528/24528_3_Data.csv-metadata.json](../../data/clean/Band4/24528/24528_3_Data.csv-metadata.json)",
    "Stadt.Geschichte.Basel: Temperaturabweichungen in °C, 1444–2011. Forschungsdatenplattform Stadt.Geschichte.Basel, <https://forschung.stadtgeschichtebasel.ch/items/abb24528.html#m24528_3>, letzte Aktualisierung: 12.10.2025.",
    "In Copyright",
    "[https://rightsstatements.org/vocab/InC-RUU/1.0/](https://rightsstatements.org/vocab/InC-RUU/1.0/)",
    "2025-10-12 14:46:16"
  ),
  stringsAsFactors = FALSE
)

knitr::kable(df, format = "markdown", escape = FALSE, caption = "Selected Metadata for Dataset 24528_3")
```

