---
title: "Hauptberuflich Beschäftigte im Dienstleistungssektor im Kanton Basel-Stadt, 1929–1965"
subtitle: Plot and Data Preview
date-modified: 2025-10-12
volume: "Arni, Caroline (Hg.): Stadt an der Grenze in einer Zeit der Gefährdung. 1912–1966. Basel 2024 (Stadt.Geschichte.Basel 7)."
vol_short: "Stadt.Geschichte.Basel 7"
plotid: "abb26375"
format:
  html:
    fig-width: 8
    title-block-categories: false
fig-cap-location: top
code-links:
  - href: 'https://github.com/Stadt-Geschichte-Basel/sgb-figures/tree/main/src/26375'
    text: abb26375 Source Code
    icon: github
---

```{r setup, include=FALSE}
#| echo: false
#| message: false
# Source the extracted plot generation code to create the plot object.
# Packages -------------------

library(here)
library(ggplot2)
library(tidyr)
library(scales)
library(dplyr)
library(forcats)

# Functions ------------------

source(here("src", "Utils", "Format_Theme.R"))
source(here("src", "Utils", "Format_Tausendertrennzeichen.R"))
source(here("src", "Utils", "Format_Achsenbeschriftung.R"))
source(here("src", "Utils", "Export_Plot.R"))
source(here("src", "Utils", "Write_InfoPage.R"))

# Read Data ------------------

source(here("src", "26375", "26375_clean.R"))

# Transform Data -------------

data26375_longer <- data26375 %>%
  pivot_longer(
    cols = -Branche,
    names_to = "Jahr",
    values_to = "Beschäftigte"
  )

data26375_longer$Jahr <- as.numeric(data26375_longer$Jahr)

branche_order <- c(
  "Übrige Dienstleistungen",
  "Gesundheits- und Körperpflege",
  "Gastgewerbe",
  "Verkehr, PTT, Radio",
  "Detailhandel",
  "Grosshandel",
  "Banken, Finanzgesellschaften und Versicherungen",
  "Öffentliche Verwaltung"
)

data26375_longer$Branche <- factor(data26375_longer$Branche,
  levels = rev(branche_order)
)

# Plot -----------------------

plot26375 <- ggplot(data26375_longer) +
  geom_col(aes(x = Jahr, y = Beschäftigte, fill = Branche)) +
  scale_fill_manual(
    values = c(
      "Banken, Finanzgesellschaften und Versicherungen" = "#F1932D",
      "Grosshandel" = "#437DBF",
      "Detailhandel" = "#7BAFDE",
      "Verkehr, PTT, Radio" = "#f7cb45",
      "Gastgewerbe" = "#4eb265",
      "Gesundheits- und Körperpflege" = "#CAE0AB",
      "Öffentliche Verwaltung" = "#CAACCB",
      "Übrige Dienstleistungen" = "#777777"
    ),
    breaks = c(
      "Banken, Finanzgesellschaften und Versicherungen",
      "Grosshandel",
      "Detailhandel",
      "Verkehr, PTT, Radio",
      "Gastgewerbe",
      "Gesundheits- und Körperpflege",
      "Öffentliche Verwaltung",
      "Übrige Dienstleistungen"
    ),
    labels = c(
      "Banken, Finanzgesellschaften,\nVersicherungen",
      "Grosshandel",
      "Detailhandel",
      "Verkehr, PTT, Radio",
      "Gastgewerbe",
      "Gesundheits- und Körperpflege",
      "Öffentliche Verwaltung",
      "Übrige Dienstleistungen"
    )
  ) +
  scale_x_continuous(
    breaks = c(1929, 1939, 1955, 1965),
    guide = guide_axis(angle = 0),
    expand = expansion(mult = c(0, 0))
  ) +
  scale_y_continuous(
    limits = c(0, 70000),
    breaks = seq(0, 70000, 10000),
    expand = expansion(mult = c(0, 0)),
    labels = ch_numbers
  ) +
  coord_cartesian(clip = "off") +
  theme_sgb_basis() +
  theme(
    legend.position = "none",
    legend.key.height = unit(2.5, "mm"), # entspricht 2 mm
    legend.key.width = unit(5, "mm"), # entspricht 4.5 mm
    axis.ticks.x = element_blank(),
    axis.text.y = element_text(
      margin = margin(r = 5),
      hjust = 1
    ),
    plot.margin = margin(0.5, 0.1, 0, 0, "lines")
  )

```

```{r plot_object}
#| echo: false
#| message: false
#| warning: false
#| column: page-right
#| fig-cap: "Preview only. Refer to the Research Data Platform for full metadata and production-ready files."
plot26375 + theme(legend.position = "right")
```

Plot abb26375 was built using the following data:

```{r datatable}
#| echo: false
#| message: false
#| warning: false

library(readr)
library(DT)

# Read CSV file for 26375_3
dataset_file_1 <- here("data", "clean", "Band7", "26375", "26375_3_Data.csv")
data26375_3 <- read_csv(dataset_file_1)

# Wrap datatable in a custom div for styling.
htmltools::div(
  class = 'datatable-frame',
  DT::datatable(
    data26375_3,
    rownames = FALSE,
    options = list(scrollX = TRUE, scrollCollapse = TRUE, scrollY = '400px', paging = FALSE, dom = 't'),
    caption = htmltools::tags$caption(style = 'caption-side: top; text-align: left;',
'Dataset 26375_3'
    )
  )
)
```

::: {#callout-col-description .callout-tip title="Column Descriptions" icon="false" collapse="true"}
- **Branche:** Bezeichnung der Branche, für die die angegebenen Zahlen gelten
- **1929:** Anzahl der im angegebenen Bereich beschäftigten Personen im Kanton Basel-Stadt im Jahr 1929
- **1939:** Anzahl der im angegebenen Bereich beschäftigten Personen im Kanton Basel-Stadt im Jahr 1939
- **1955:** Anzahl der im angegebenen Bereich beschäftigten Personen im Kanton Basel-Stadt im Jahr 1955
- **1965:** Anzahl der im angegebenen Bereich beschäftigten Personen im Kanton Basel-Stadt im Jahr 1965
:::
```{r metatable, results="asis"}
#| echo: false
#| message: false

library(knitr)

df <- data.frame(
  Key = c(
    "Figure",
    "Title",
    "Description",
    "Creator",
    "Contributors",
    "Publisher",
    "Date",
    "Coverage",
    "is Part of",
    "Dataset",
    "Source (Dataset)",
    "Metadata (Dataset)",
    "Citation (Dataset)",
    "Rights",
    "License",
    "Modified"
  ),
  Value = c(
    "abb26375 ([Research Data Platform](https://forschung.stadtgeschichtebasel.ch/items/abb26375.html))",
    "Hauptberuflich Beschäftigte im Dienstleistungssektor im Kanton Basel-Stadt, 1929–1965",
    "Die Beschäftigten im Dienstleistungssektor nahmen mit jeder Zählung zu, sprunghaft insbesondere in der Nachkriegszeit. 1965 wurden erstmals auch die Zahlen der Beschäftigten der öffentlichen Verwaltung im Rahmen der eidgenössischen Betriebszählungen separat erhoben.",
    "Stadt.Geschichte.Basel <a href='https://www.wikidata.org/wiki/Q122442230' target='_blank'>![Wikidata](../../assets/img/wikidata_logo.svg){width=16}</a>",
    "Nico Görlich <a href='https://orcid.org/0000-0003-3860-1488' target='_blank'>![ORCID](../../assets/img/ORCID-iD_icon_vector.svg){width=16}</a> / Moritz Twente <a href='https://orcid.org/0009-0005-7187-9774' target='_blank'>![ORCID](../../assets/img/ORCID-iD_icon_vector.svg){width=16}</a>",
    "Stadt.Geschichte.Basel <a href='https://www.wikidata.org/wiki/Q122442230' target='_blank'>![Wikidata](../../assets/img/wikidata_logo.svg){width=16}</a>",
    "1929/1965",
    "20. Jahrhundert",
    "Arni, Caroline (Hg.): Stadt an der Grenze in einer Zeit der Gefährdung. 1912–1966. Basel 2024 ([Stadt.Geschichte.Basel 7](https://doi.org/10.21255/sgb-07-663402)).",
    "[data/clean/Band7/26375/26375_3_Data.csv](../../data/clean/Band7/26375/26375_3_Data.csv)",
    "Böhner, Martin: Die Eidgenössische Betriebszählung 1965 aus baslerischer Sicht, Basel 1968, S. 66f; Eidgenössisches Statistisches Amt (Hg.): Beschäftigte in den Gemeinden: nach Wirtschaftsfaktoren, Bern 1968 S. 59. Bearbeitung: Nico Görlich / Moritz Twente",
    "[data/clean/Band7/26375/26375_3_Data.csv-metadata.json](../../data/clean/Band7/26375/26375_3_Data.csv-metadata.json)",
    "Stadt.Geschichte.Basel: Hauptberuflich Beschäftigte im Dienstleistungssektor im Kanton Basel-Stadt, 1929–1965. Forschungsdatenplattform Stadt.Geschichte.Basel, <https://forschung.stadtgeschichtebasel.ch/items/abb26375.html#m26375_3>, letzte Aktualisierung: 12.10.2025.",
    "Public Domain Mark",
    "[https://creativecommons.org/public-domain/pdm/](https://creativecommons.org/public-domain/pdm/)",
    "2025-10-12 14:46:16"
  ),
  stringsAsFactors = FALSE
)

knitr::kable(df, format = "markdown", escape = FALSE, caption = "Selected Metadata for Dataset 26375_3")
```

