---
title: "Ausgestellte Arbeitsbewilligungen an Grenzgängerinnen und Grenzgänger im Kanton Basel-Stadt, 1927–1962"
subtitle: Plot and Data Preview
date-modified: 2025-10-12
volume: "Arni, Caroline (Hg.): Stadt an der Grenze in einer Zeit der Gefährdung. 1912–1966. Basel 2024 (Stadt.Geschichte.Basel 7)."
vol_short: "Stadt.Geschichte.Basel 7"
plotid: "abb26896"
format:
  html:
    fig-width: 8
    title-block-categories: false
fig-cap-location: top
code-links:
  - href: 'https://github.com/Stadt-Geschichte-Basel/sgb-figures/tree/main/src/26896'
    text: abb26896 Source Code
    icon: github
---

```{r setup, include=FALSE}
#| echo: false
#| message: false
# Source the extracted plot generation code to create the plot object.
# Packages -------------------

library(here)
library(ggplot2)
library(tidyr)
library(scales)
library(dplyr)

# Functions ------------------

source(here("src", "Utils", "Format_Theme.R"))
source(here("src", "Utils", "Format_Tausendertrennzeichen.R"))
source(here("src", "Utils", "Format_Achsenbeschriftung.R"))
source(here("src", "Utils", "Export_Plot.R"))
source(here("src", "Utils", "Write_InfoPage.R"))

# Read Data ------------------

source(here("src", "26896", "26896_clean.R"))

# Transform Data -------------

data26896_longer <- data26896 %>%
  pivot_longer(
    cols = -Jahr,
    names_to = "Staat",
    values_to = "Anzahl"
  )

# Plot -----------------------


plot26896 <- ggplot(data26896_longer, aes(x = Jahr, y = Anzahl, fill = Staat)) +
  geom_bar(stat = "identity", position = "stack") +
  scale_fill_manual(values = c("#F7CB45", "#6195CF")) +
  scale_x_continuous(
    breaks = seq(1930, 1960, by = 5),
    labels = seq(1930, 1960, by = 5),
    guide = guide_axis(angle = 45),
    expand = expansion(mult = c(0, 0))
  ) +
  scale_y_continuous(
    limits = c(0, 9000),
    breaks = seq(0, 9000, by = 1000),
    expand = expansion(mult = c(0, 0)),
    labels = ch_numbers
  ) +
  coord_cartesian(clip = "off") +
  theme_sgb_basis() +
  theme(
    legend.position = "none",
    legend.key.height = unit(2.5, "mm"), # entspricht 2 mm
    legend.key.width = unit(5, "mm"), # entspricht 4.5 mm
    axis.text.y = element_text(
      margin = margin(r = 5),
      hjust = 1
    ),
    plot.margin = margin(0.5, 0.1, 0, 0, "lines")
  )

```

```{r plot_object}
#| echo: false
#| message: false
#| warning: false
#| column: page-right
#| fig-cap: "Preview only. Refer to the Research Data Platform for full metadata and production-ready files."
plot26896 + theme(legend.position = "right")
```

Plot abb26896 was built using the following data:

```{r datatable}
#| echo: false
#| message: false
#| warning: false

library(readr)
library(DT)

# Read CSV file for 26896_3
dataset_file_1 <- here("data", "clean", "Band7", "26896", "26896_3_Data.csv")
data26896_3 <- read_csv(dataset_file_1)

# Wrap datatable in a custom div for styling.
htmltools::div(
  class = 'datatable-frame',
  DT::datatable(
    data26896_3,
    rownames = FALSE,
    options = list(scrollX = TRUE, scrollCollapse = TRUE, scrollY = '400px', paging = FALSE, dom = 't'),
    caption = htmltools::tags$caption(style = 'caption-side: top; text-align: left;',
'Dataset 26896_3'
    )
  )
)
```

::: {#callout-col-description .callout-tip title="Column Descriptions" icon="false" collapse="true"}
- **Jahr:** Jahreszahl im 20. Jahrhundert nach unserer Zeitrechnung
- **aus Deutschland:** Anzahl der ausgestellten Arbeitsbewilligungen an Grenzgängerinnen und Grenzgänger aus Deutschland im angegebenen Jahr
- **aus Frankreich:** Anzahl der ausgestellten Arbeitsbewilligungen an Grenzgängerinnen und Grenzgänger aus Frankreich im angegebenen Jahr
:::
```{r metatable, results="asis"}
#| echo: false
#| message: false

library(knitr)

df <- data.frame(
  Key = c(
    "Figure",
    "Title",
    "Description",
    "Creator",
    "Contributors",
    "Publisher",
    "Date",
    "Coverage",
    "is Part of",
    "Dataset",
    "Source (Dataset)",
    "Metadata (Dataset)",
    "Citation (Dataset)",
    "Rights",
    "License",
    "Modified"
  ),
  Value = c(
    "abb26896 ([Research Data Platform](https://forschung.stadtgeschichtebasel.ch/items/abb26896.html))",
    "Ausgestellte Arbeitsbewilligungen an Grenzgängerinnen und Grenzgänger im Kanton Basel-Stadt, 1927–1962",
    "Die Zahl der ausgestellten Bewilligungen folgt den jeweiligen Konjunkturen: Ab 1932 nahm sie stetig ab. Während des Zweiten Weltkriegs arbeiteten nur noch einzelne Grenzgängerinnen und Grenzgänger in Basel. Auffällig ist insbesondere die starke Zunahme nach 1953.",
    "Stadt.Geschichte.Basel <a href='https://www.wikidata.org/wiki/Q122442230' target='_blank'>![Wikidata](../../assets/img/wikidata_logo.svg){width=16}</a>",
    "Nico Görlich <a href='https://orcid.org/0000-0003-3860-1488' target='_blank'>![ORCID](../../assets/img/ORCID-iD_icon_vector.svg){width=16}</a> / Moritz Twente <a href='https://orcid.org/0009-0005-7187-9774' target='_blank'>![ORCID](../../assets/img/ORCID-iD_icon_vector.svg){width=16}</a>",
    "Stadt.Geschichte.Basel <a href='https://www.wikidata.org/wiki/Q122442230' target='_blank'>![Wikidata](../../assets/img/wikidata_logo.svg){width=16}</a>",
    "1927/1962",
    "20. Jahrhundert",
    "Arni, Caroline (Hg.): Stadt an der Grenze in einer Zeit der Gefährdung. 1912–1966. Basel 2024 ([Stadt.Geschichte.Basel 7](https://doi.org/10.21255/sgb-07-663402)).",
    "[data/clean/Band7/26896/26896_3_Data.csv](../../data/clean/Band7/26896/26896_3_Data.csv)",
    "Banz, Marcel: Die deutschen und französischen Grenzgänger auf dem baselstädtischen Arbeitsmarkt, Basel 1964. Bearbeitung: Nico Görlich / Moritz Twente",
    "[data/clean/Band7/26896/26896_3_Data.csv-metadata.json](../../data/clean/Band7/26896/26896_3_Data.csv-metadata.json)",
    "Stadt.Geschichte.Basel: Ausgestellte Arbeitsbewilligungen an Grenzgängerinnen und Grenzgänger im Kanton Basel-Stadt, 1927–1962. Forschungsdatenplattform Stadt.Geschichte.Basel, <https://forschung.stadtgeschichtebasel.ch/items/abb26896.html#m26896_3>, letzte Aktualisierung: 12.10.2025.",
    "Public Domain Mark",
    "[https://creativecommons.org/public-domain/pdm/](https://creativecommons.org/public-domain/pdm/)",
    "2025-10-12 14:46:16"
  ),
  stringsAsFactors = FALSE
)

knitr::kable(df, format = "markdown", escape = FALSE, caption = "Selected Metadata for Dataset 26896_3")
```

