---
title: "Schema der Dreifelderwirtschaft"
subtitle: Plot and Data Preview
date-modified: 2025-10-12
volume: "Sieber-Lehmann, Claudius; Schwarz, Peter-Andrew (Hg.): Eine Bischofsstadt zwischen Oberrhein und Jura. 800–1273. Basel 2024 (Stadt.Geschichte.Basel 2)."
vol_short: "Stadt.Geschichte.Basel 2"
plotid: "abb34278"
format:
  html:
    fig-width: 8
    title-block-categories: false
fig-cap-location: top
code-links:
  - href: 'https://github.com/Stadt-Geschichte-Basel/sgb-figures/tree/main/src/34278'
    text: abb34278 Source Code
    icon: github
---

```{r setup, include=FALSE}
#| echo: false
#| message: false
# Source the extracted plot generation code to create the plot object.
# Packages -------------------

library(here)
library(ggplot2)
library(tidyr)
library(scales)
library(dplyr)

# Functions ------------------

source(here("src", "Utils", "Format_Theme.R"))
source(here("src", "Utils", "Format_Achsenbeschriftung.R"))
source(here("src", "Utils", "Export_Plot.R"))
source(here("src", "Utils", "Write_InfoPage.R"))

# Read Data ------------------

source(here("src", "34278", "34278_clean.R"))

# Transform Data -------------

data34278_longer <- pivot_longer(data34278,
  cols = 2:25,
  names_to = "Monat",
  values_to = "Bewirtschaftung"
)

# change month names to numbers
data34278_longer$Monat[data34278_longer$Monat == "Januar"] <- 1
data34278_longer$Monat[data34278_longer$Monat == "Januar15"] <- 1.5
data34278_longer$Monat[data34278_longer$Monat == "Februar"] <- 2
data34278_longer$Monat[data34278_longer$Monat == "Februar15"] <- 2.5
data34278_longer$Monat[data34278_longer$Monat == "März"] <- 3
data34278_longer$Monat[data34278_longer$Monat == "März15"] <- 3.5
data34278_longer$Monat[data34278_longer$Monat == "April"] <- 4
data34278_longer$Monat[data34278_longer$Monat == "April15"] <- 4.5
data34278_longer$Monat[data34278_longer$Monat == "Mai"] <- 5
data34278_longer$Monat[data34278_longer$Monat == "Mai15"] <- 5.5
data34278_longer$Monat[data34278_longer$Monat == "Juni"] <- 6
data34278_longer$Monat[data34278_longer$Monat == "Juni15"] <- 6.5
data34278_longer$Monat[data34278_longer$Monat == "Juli"] <- 7
data34278_longer$Monat[data34278_longer$Monat == "Juli15"] <- 7.5
data34278_longer$Monat[data34278_longer$Monat == "August"] <- 8
data34278_longer$Monat[data34278_longer$Monat == "August15"] <- 8.5
data34278_longer$Monat[data34278_longer$Monat == "September"] <- 9
data34278_longer$Monat[data34278_longer$Monat == "September15"] <- 9.5
data34278_longer$Monat[data34278_longer$Monat == "Oktober"] <- 10
data34278_longer$Monat[data34278_longer$Monat == "Oktober15"] <- 10.5
data34278_longer$Monat[data34278_longer$Monat == "November"] <- 11
data34278_longer$Monat[data34278_longer$Monat == "November15"] <- 11.5
data34278_longer$Monat[data34278_longer$Monat == "Dezember"] <- 12
data34278_longer$Monat[data34278_longer$Monat == "Dezember15"] <- 12.5

data34278_longer$Bewirtschaftung <- as.factor(data34278_longer$Bewirtschaftung)
data34278_longer$Monat <- factor(data34278_longer$Monat,
  levels = as.character(seq(1, 12.5, by = 0.5))
)

# vertikale Linien zur besseren Ablesbarkeit
vertical_lines <- seq(1, 12, 1)

hjust_value <- 2

# Plot -----------------------

plot34278 <- ggplot(data34278_longer, aes(x = as.numeric(as.character(Monat)) - 0.25, y = Feldtyp, fill = Bewirtschaftung)) +
  geom_tile() +
  geom_vline(
    xintercept = vertical_lines + 0.5,
    color = "#777777", linewidth = 0.14,
    linetype = "longdash"
  ) +
  scale_fill_manual(values = c("#CAE0AB", "#D1BBD7", "#F4A736", "#F7CB45")) +
  scale_x_continuous(
    breaks = c(seq(1.25, 9.25, by = 1), seq(10.5, 12.5, by = 1)),
    labels = as.character(1:12),
    expand = expansion(mult = c(0, 0))
  ) +
  scale_y_discrete(
    expand = expansion(mult = c(0, 0))
  ) +
  coord_cartesian(clip = "off") +
  theme_sgb_basis() +
  theme(
    legend.position = "none",
    axis.ticks.x = element_blank(),
    axis.ticks.y = element_blank(),
    axis.text.x = element_text(hjust = hjust_value),
    axis.text.y = element_text(margin = margin(r = 5)),
    plot.margin = margin(0.05, 0, 0, 0.5, "lines"),
    legend.key.height = unit(2.05, "mm"), # entspricht 1.64mm
    legend.key.width = unit(5, "mm") # entspricht 4mm
  )

```

```{r plot_object}
#| echo: false
#| message: false
#| warning: false
#| column: page-right
#| fig-cap: "Preview only. Refer to the Research Data Platform for full metadata and production-ready files."
plot34278 + theme(legend.position = "right")
```

Plot abb34278 was built using the following data:

```{r datatable}
#| echo: false
#| message: false
#| warning: false

library(readr)
library(DT)

# Read CSV file for 34278_3
dataset_file_1 <- here("data", "clean", "Band2", "34278", "34278_3_Data.csv")
data34278_3 <- read_csv(dataset_file_1)

# Wrap datatable in a custom div for styling.
htmltools::div(
  class = 'datatable-frame',
  DT::datatable(
    data34278_3,
    rownames = FALSE,
    options = list(scrollX = TRUE, scrollCollapse = TRUE, scrollY = '400px', paging = FALSE, dom = 't'),
    caption = htmltools::tags$caption(style = 'caption-side: top; text-align: left;',
'Dataset 34278_3'
    )
  )
)
```

::: {#callout-col-description .callout-tip title="Column Descriptions" icon="false" collapse="true"}
- **Feldtyp:** Typ des bewirtschafteten Feldes
- **Januar:** Zustand des jeweiligen Feldes in der ersten Hälfte des ersten Monats
- **Januar15:** Zustand des jeweiligen Feldes in der zweiten Hälfte des ersten Monats
- **Februar:** Zustand des jeweiligen Feldes in der ersten Hälfte des zweiten Monats
- **Februar15:** Zustand des jeweiligen Feldes in der zweiten Hälfte des zweiten Monats
- **März:** Zustand des jeweiligen Feldes in der ersten Hälfte des dritten Monats
- **März15:** Zustand des jeweiligen Feldes in der zweiten Hälfte des dritten Monats
- **April:** Zustand des jeweiligen Feldes in der ersten Hälfte des vierten Monats
- **April15:** Zustand des jeweiligen Feldes in der zweiten Hälfte des vierten Monats
- **Mai:** Zustand des jeweiligen Feldes in der ersten Hälfte des fünften Monats
- **Mai15:** Zustand des jeweiligen Feldes in der zweiten Hälfte des fünften Monats
- **Juni:** Zustand des jeweiligen Feldes in der ersten Hälfte des sechsten Monats
- **Juni15:** Zustand des jeweiligen Feldes in der zweiten Hälfte des sechsten Monats
- **Juli:** Zustand des jeweiligen Feldes in der ersten Hälfte des siebten Monats
- **Juli15:** Zustand des jeweiligen Feldes in der zweiten Hälfte des siebten Monats
- **August:** Zustand des jeweiligen Feldes in der ersten Hälfte des achten Monats
- **August15:** Zustand des jeweiligen Feldes in der zweiten Hälfte des achten Monats
- **September:** Zustand des jeweiligen Feldes in der ersten Hälfte des neunten Monats
- **September15:** Zustand des jeweiligen Feldes in der zweiten Hälfte des neunten Monats
- **Oktober:** Zustand des jeweiligen Feldes in der ersten Hälfte des zehnten Monats
- **Oktober15:** Zustand des jeweiligen Feldes in der zweiten Hälfte des zehnten Monats
- **November:** Zustand des jeweiligen Feldes in der ersten Hälfte des elften Monats
- **November15:** Zustand des jeweiligen Feldes in der zweiten Hälfte des elften Monats
- **Dezember:** Zustand des jeweiligen Feldes in der ersten Hälfte des zwölften Monats
- **Dezember15:** Zustand des jeweiligen Feldes in der zweiten Hälfte des zwölften Monats
:::
```{r metatable, results="asis"}
#| echo: false
#| message: false

library(knitr)

df <- data.frame(
  Key = c(
    "Figure",
    "Title",
    "Description",
    "Creator",
    "Contributors",
    "Publisher",
    "Date",
    "Coverage",
    "is Part of",
    "Dataset",
    "Source (Dataset)",
    "Metadata (Dataset)",
    "Citation (Dataset)",
    "Rights",
    "License",
    "Modified"
  ),
  Value = c(
    "abb34278 ([Research Data Platform](https://forschung.stadtgeschichtebasel.ch/items/abb34278.html))",
    "Schema der Dreifelderwirtschaft",
    "Die zeitlich verschobene Bewirtschaftung der drei Felder benötigte einen grossen organisatorischen Aufwand und verbindliche Absprachen innerhalb der Dorfgemeinschaft.",
    "Stadt.Geschichte.Basel <a href='https://www.wikidata.org/wiki/Q122442230' target='_blank'>![Wikidata](../../assets/img/wikidata_logo.svg){width=16}</a>",
    "Nico Görlich <a href='https://orcid.org/0000-0003-3860-1488' target='_blank'>![ORCID](../../assets/img/ORCID-iD_icon_vector.svg){width=16}</a> / Moritz Twente <a href='https://orcid.org/0009-0005-7187-9774' target='_blank'>![ORCID](../../assets/img/ORCID-iD_icon_vector.svg){width=16}</a>",
    "Stadt.Geschichte.Basel <a href='https://www.wikidata.org/wiki/Q122442230' target='_blank'>![Wikidata](../../assets/img/wikidata_logo.svg){width=16}</a>",
    "1000~",
    "Mittelalter",
    "Sieber-Lehmann, Claudius; Schwarz, Peter-Andrew (Hg.): Eine Bischofsstadt zwischen Oberrhein und Jura. 800–1273. Basel 2024 ([Stadt.Geschichte.Basel 2](https://doi.org/10.21255/sgb-02-404936)).",
    "[data/clean/Band2/34278/34278_3_Data.csv](../../data/clean/Band2/34278/34278_3_Data.csv)",
    "Abel, Wilhelm: Geschichte der deutschen Landwirtschaft vom frühen Mittelalter bis zum 19. Jahrhundert (Deutsche Agrargeschichte), Stuttgart 1978, S. 40. Bearbeitung: Nico Görlich / Moritz Twente",
    "[data/clean/Band2/34278/34278_3_Data.csv-metadata.json](../../data/clean/Band2/34278/34278_3_Data.csv-metadata.json)",
    "Stadt.Geschichte.Basel: Schema der Dreifelderwirtschaft. Forschungsdatenplattform Stadt.Geschichte.Basel, <https://forschung.stadtgeschichtebasel.ch/items/abb34278.html#m34278_3>, letzte Aktualisierung: 12.10.2025.",
    "Public Domain Mark",
    "[https://creativecommons.org/public-domain/pdm/](https://creativecommons.org/public-domain/pdm/)",
    "2025-10-12 14:46:16"
  ),
  stringsAsFactors = FALSE
)

knitr::kable(df, format = "markdown", escape = FALSE, caption = "Selected Metadata for Dataset 34278_3")
```

