---
title: "Einnahmen der Stadt Basel ab 1373"
subtitle: Plot and Data Preview
date-modified: 2025-10-12
volume: "Burkart, Lucas (Hg.): Stadt in Verhandlung. 1250–1530. Basel 2024 (Stadt.Geschichte.Basel 3)."
vol_short: "Stadt.Geschichte.Basel 3"
plotid: "abb39050_1"
format:
  html:
    fig-width: 8
    title-block-categories: false
fig-cap-location: top
code-links:
  - href: 'https://github.com/Stadt-Geschichte-Basel/sgb-figures/tree/main/src/39050'
    text: abb39050 Source Code
    icon: github
---

```{r setup, include=FALSE}
#| echo: false
#| message: false
# Source the extracted plot generation code to create the plot object.
# Packages -------------------

library(here)
library(ggplot2)
library(tidyr)
library(scales)
library(dplyr)
library(ggpubr)
library(patchwork)

# Functions ------------------

source(here("src", "Utils", "Format_Theme.R"))
source(here("src", "Utils", "Format_Tausendertrennzeichen.R"))
source(here("src", "Utils", "Format_Achsenbeschriftung.R"))
source(here("src", "Utils", "Export_Plot.R"))
source(here("src", "Utils", "Write_InfoPage.R"))

# Read Data ------------------

source(here("src", "39050", "39050a_clean.R"))
source(here("src", "39050", "39050b_clean.R"))

# Transform Data -------------

vertical_lines <- seq(1373, 1399, by = 2)
xlabels39050 <- c("1373/74", "1375/76", "1377/78", "1379/80", "1381/82", "1383/84", "1385/86", "1387/88", "1389/90", "1391/92", "1393/94", "1395/96", "1397/98", "1399/1400")

## Transform Data Plot a -----

data39050a$Jahr_einzel <- c(1373:1399)

data39050a <- data39050a[, -1]

data39050a_longer <- data39050a %>%
  pivot_longer(
    !Jahr_einzel,
    names_to = "Typ",
    values_to = "Betrag"
  ) %>%
  mutate(Typ = factor(Typ, levels = c("Weinungeld", "Mühlenungeld", "Zölle")))

## Transform Data Plot b -----

data39050b$Jahr_einzel <- c(1373:1399)

data39050b <- data39050b %>% select(-Jahr)

data39050b_longer <- data39050b %>%
  pivot_longer(
    !Jahr_einzel,
    names_to = "Typ",
    values_to = "Summe"
  ) %>%
  mutate(Typ = factor(Typ, levels = c("Steuereinnahmen", "Leibrenten", "verkäufliche Renten")))

# Plot 39050a: Weinungeld, Mühlenungeld, Zölle ---------

plot39050a <- ggplot(
  data39050a_longer,
  aes(x = Jahr_einzel, y = Betrag, fill = Typ)
) +
  geom_area(alpha = 1) +
  geom_vline(
    xintercept = vertical_lines,
    color = "#777777", linewidth = 0.14,
    linetype = "longdash"
  ) +
  scale_fill_manual(values = c(
    "#F7CB45", # Weinungeld
    "#90C987", # Mühlenungeld
    "#6195CF"
  )) + # Zölle

  # mit expand_scale, wg. untersch. x-Skalierung von bar/area charts, die
  # angepasst werden muss zur Vergleichbarkeit mit 39050b
  scale_x_continuous(
    breaks = seq(1373, 1399, by = 2),
    labels = xlabels39050,
    guide = guide_axis(angle = 45),
    expand = expansion(add = 0.65)
  ) +
  scale_y_continuous(
    limits = c(0, 25000),
    breaks = pretty_breaks(),
    expand = expansion(mult = c(0, 0)),
    labels = ch_numbers
  ) +
  coord_cartesian(clip = "off") +
  theme_sgb_basis() +
  theme(
    legend.position = "none",
    legend.key.height = unit(2.05, "mm"), # entspricht 1.64mm
    legend.key.width = unit(5, "mm"), # entspricht 4mm
    axis.text.y = element_text(
      margin = margin(r = 5),
      hjust = 1
    ),
    plot.margin = margin(0.5, 0.5, 0, 0, "lines")
  )

# Plot 39050b: Steuereinnahmen, Leibrenten, verk. Renten ---------

plot39050b <- ggplot(
  data39050b_longer,
  aes(x = Jahr_einzel, y = Summe, fill = Typ)
) +
  geom_bar(stat = "identity", position = "stack") +
  geom_vline(
    xintercept = vertical_lines,
    color = "#777777", linewidth = 0.14,
    linetype = "longdash"
  ) +
  scale_fill_manual(
    name = "1373-1400",
    values = c(
      "#777777", # Steuereinnahmen
      "#AE76A3", # Leibrenten
      "#D1BBD7"
    )
  ) + # verkäufliche Renten

  # mit expand_scale, wg. untersch. Skalierung von bar/area charts, die
  # angepasst werden muss zur Vergleichbarkeit mit 39050a
  scale_x_continuous(
    breaks = seq(1373, 1399, by = 2),
    labels = xlabels39050,
    guide = guide_axis(angle = 45),
    expand = expansion(add = 0.2)
  ) +
  scale_y_continuous(
    limits = c(0, 40000),
    breaks = pretty_breaks(),
    expand = expansion(mult = c(0, 0)),
    labels = ch_numbers
  ) +
  coord_cartesian(clip = "off") +
  theme_sgb_basis() +
  theme(
    plot.margin = margin(0.5, 0.5, 0, 0, "lines"),
    legend.position = "none",
    axis.text.x = element_blank(),
    axis.text.y = element_text(
      margin = margin(r = 5),
      hjust = 1
    ),
    axis.ticks.x = element_blank(),
    legend.key.height = unit(2.05, "mm"), # entspricht 1.64mm
    legend.key.width = unit(5, "mm"), # entspricht 4mm
    legend.title = element_text(size = 6.5, color = "black", hjust = 0)
  )

# Combine Plots --------------

## Plot 39050a: get legend
plot39050a_with_legend <- plot39050a + theme(
  legend.position = "right",
  legend.justification = c("left", "bottom")
)

legende39050a <- get_legend(plot39050a_with_legend) %>%
  as_ggplot()

## Plot 39050b: get legend
plot39050b_with_legend <- plot39050b + theme(
  legend.position = "right",
  legend.justification = c("left", "bottom")
)

legende39050b <- get_legend(plot39050b_with_legend) %>%
  as_ggplot()

## Combine Plots with patchwork package

plot39050ab <- plot39050b + legende39050b + plot39050a + legende39050a + plot_layout(ncol = 2, widths = c(4, 1))

```

```{r plot_object}
#| echo: false
#| message: false
#| warning: false
#| column: page-right
#| fig-cap: "Preview only. Refer to the Research Data Platform for full metadata and production-ready files."
plot39050ab + theme(legend.position = "right")
```

Plot abb39050_1 was built using the following data:

```{r datatable1}
#| echo: false
#| message: false
#| warning: false

library(readr)
library(DT)

# Read CSV file for 39050_4
dataset_file_1 <- here("data", "clean", "Band3", "39050", "39050_4_Data.csv")
data39050_4 <- read_csv(dataset_file_1)

# Wrap datatable in a custom div for styling.
htmltools::div(
  class = 'datatable-frame',
  DT::datatable(
    data39050_4,
    rownames = FALSE,
    options = list(scrollX = TRUE, scrollCollapse = TRUE, scrollY = '400px', paging = FALSE, dom = 't'),
    caption = htmltools::tags$caption(style = 'caption-side: top; text-align: left;',
'Dataset 39050_4 (Subset 1/2)'
    )
  )
)
```

::: {#callout-col-description .callout-tip title="Column Descriptions" icon="false" collapse="true"}
- **Jahr:** Jahreszahl, Angabe als Zeitraum in Jahren unserer Zeitrechnung
- **Steuereinnahmen:** Laufende Einnahmen der Stadt Basel im jeweiligen Zeitraum: Steuereinnahmen in Basler Pfund
- **Leibrenten:** Laufende Einnahmen der Stadt Basel im jeweiligen Zeitraum: Leibrenten in Basler Pfund
- **verkäufliche Renten:** Laufende Einnahmen der Stadt Basel im jeweiligen Zeitraum: verkäufliche Renten in Basler Pfund
:::
```{r metatable1, results="asis"}
#| echo: false
#| message: false

library(knitr)

df <- data.frame(
  Key = c(
    "Figure",
    "Title",
    "Description",
    "Creator",
    "Contributors",
    "Publisher",
    "Date",
    "Coverage",
    "is Part of",
    "Dataset",
    "Source (Dataset)",
    "Metadata (Dataset)",
    "Citation (Dataset)",
    "Rights",
    "License",
    "Modified"
  ),
  Value = c(
    "abb39050 ([Research Data Platform](https://forschung.stadtgeschichtebasel.ch/items/abb39050.html))",
    "Einnahmen der Stadt Basel ab 1373",
    "Die Einnahmen sind jeweils getrennt dargestellt nach ausserordentlichen Einnahmen (direkte Steuern und Anleihen; letztere aufgeschlüsselt nach an den Gläubiger gebundene Leibrenten und verkäufliche Renten) und laufenden Einnahmen (indirekte Steuern und Zölle). Alle Einnahmen in Basler Pfund.",
    "Stadt.Geschichte.Basel <a href='https://www.wikidata.org/wiki/Q122442230' target='_blank'>![Wikidata](../../assets/img/wikidata_logo.svg){width=16}</a>",
    "Nico Görlich <a href='https://orcid.org/0000-0003-3860-1488' target='_blank'>![ORCID](../../assets/img/ORCID-iD_icon_vector.svg){width=16}</a> / Moritz Twente <a href='https://orcid.org/0009-0005-7187-9774' target='_blank'>![ORCID](../../assets/img/ORCID-iD_icon_vector.svg){width=16}</a>",
    "Stadt.Geschichte.Basel <a href='https://www.wikidata.org/wiki/Q122442230' target='_blank'>![Wikidata](../../assets/img/wikidata_logo.svg){width=16}</a>",
    "1373/1400",
    "Mittelalter",
    "Burkart, Lucas (Hg.): Stadt in Verhandlung. 1250–1530. Basel 2024 ([Stadt.Geschichte.Basel 3](https://doi.org/10.21255/sgb-03-345800)).",
    "[data/clean/Band3/39050/39050_4_Data.csv](../../data/clean/Band3/39050/39050_4_Data.csv)",
    "Harms, Bernhard: Die Münz- und Geldpolitik der Stadt Basel im Mittelalter, Tübingen 1907, S. 640–672. Bearbeitung: Nico Görlich / Moritz Twente",
    "[data/clean/Band3/39050/39050_4_Data.csv-metadata.json](../../data/clean/Band3/39050/39050_4_Data.csv-metadata.json)",
    "Stadt.Geschichte.Basel: Einnahmen der Stadt Basel ab 1373. Forschungsdatenplattform Stadt.Geschichte.Basel, <https://forschung.stadtgeschichtebasel.ch/items/abb39050.html#m39050_4>, letzte Aktualisierung: 12.10.2025.",
    "Public Domain Mark",
    "[https://creativecommons.org/public-domain/pdm/](https://creativecommons.org/public-domain/pdm/)",
    "2025-10-12 14:46:17"
  ),
  stringsAsFactors = FALSE
)

knitr::kable(df, format = "markdown", escape = FALSE, caption = "Selected Metadata for Dataset 39050_4 (Subset 1/2)")
```


---

```{r datatable2}
#| echo: false
#| message: false
#| warning: false

library(readr)
library(DT)

# Read CSV file for 39050_5
dataset_file_2 <- here("data", "clean", "Band3", "39050", "39050_5_Data.csv")
data39050_5 <- read_csv(dataset_file_2)

# Wrap datatable in a custom div for styling.
htmltools::div(
  class = 'datatable-frame',
  DT::datatable(
    data39050_5,
    rownames = FALSE,
    options = list(scrollX = TRUE, scrollCollapse = TRUE, scrollY = '400px', paging = FALSE, dom = 't'),
    caption = htmltools::tags$caption(style = 'caption-side: top; text-align: left;',
'Dataset 39050_5 (Subset 2/2)'
    )
  )
)
```

::: {#callout-col-description .callout-tip title="Column Descriptions" icon="false" collapse="true"}
- **Jahr:** Jahreszahl, Angabe als Zeitraum in Jahren unserer Zeitrechnung
- **Weinungeld:** Laufende Einnahmen der Stadt Basel im jeweiligen Zeitraum: Weinungeld in Basler Pfund
- **Mühlenungeld:** Laufende Einnahmen der Stadt Basel im jeweiligen Zeitraum: Mühlenungeld in Basler Pfund
- **Zölle:** Laufende Einnahmen der Stadt Basel im jeweiligen Zeitraum: Zölle in Basler Pfund
:::
```{r metatable2, results="asis"}
#| echo: false
#| message: false

library(knitr)

df <- data.frame(
  Key = c(
    "Figure",
    "Title",
    "Description",
    "Creator",
    "Contributors",
    "Publisher",
    "Date",
    "Coverage",
    "is Part of",
    "Dataset",
    "Source (Dataset)",
    "Metadata (Dataset)",
    "Citation (Dataset)",
    "Rights",
    "License",
    "Modified"
  ),
  Value = c(
    "abb39050 ([Research Data Platform](https://forschung.stadtgeschichtebasel.ch/items/abb39050.html))",
    "Einnahmen der Stadt Basel ab 1373",
    "Die Einnahmen sind jeweils getrennt dargestellt nach ausserordentlichen Einnahmen (direkte Steuern und Anleihen; letztere aufgeschlüsselt nach an den Gläubiger gebundene Leibrenten und verkäufliche Renten) und laufenden Einnahmen (indirekte Steuern und Zölle). Alle Einnahmen in Basler Pfund.",
    "Stadt.Geschichte.Basel <a href='https://www.wikidata.org/wiki/Q122442230' target='_blank'>![Wikidata](../../assets/img/wikidata_logo.svg){width=16}</a>",
    "Nico Görlich <a href='https://orcid.org/0000-0003-3860-1488' target='_blank'>![ORCID](../../assets/img/ORCID-iD_icon_vector.svg){width=16}</a> / Moritz Twente <a href='https://orcid.org/0009-0005-7187-9774' target='_blank'>![ORCID](../../assets/img/ORCID-iD_icon_vector.svg){width=16}</a>",
    "Stadt.Geschichte.Basel <a href='https://www.wikidata.org/wiki/Q122442230' target='_blank'>![Wikidata](../../assets/img/wikidata_logo.svg){width=16}</a>",
    "1373/1400",
    "Mittelalter",
    "Burkart, Lucas (Hg.): Stadt in Verhandlung. 1250–1530. Basel 2024 ([Stadt.Geschichte.Basel 3](https://doi.org/10.21255/sgb-03-345800)).",
    "[data/clean/Band3/39050/39050_5_Data.csv](../../data/clean/Band3/39050/39050_5_Data.csv)",
    "Harms, Bernhard: Die Münz- und Geldpolitik der Stadt Basel im Mittelalter, Tübingen 1907, S. 640–672. Bearbeitung: Nico Görlich / Moritz Twente",
    "[data/clean/Band3/39050/39050_5_Data.csv-metadata.json](../../data/clean/Band3/39050/39050_5_Data.csv-metadata.json)",
    "Stadt.Geschichte.Basel: Einnahmen der Stadt Basel ab 1373. Forschungsdatenplattform Stadt.Geschichte.Basel, <https://forschung.stadtgeschichtebasel.ch/items/abb39050.html#m39050_5>, letzte Aktualisierung: 12.10.2025.",
    "Public Domain Mark",
    "[https://creativecommons.org/public-domain/pdm/](https://creativecommons.org/public-domain/pdm/)",
    "2025-10-12 14:46:17"
  ),
  stringsAsFactors = FALSE
)

knitr::kable(df, format = "markdown", escape = FALSE, caption = "Selected Metadata for Dataset 39050_5 (Subset 2/2)")
```

