---
title: "Einnahmen der Stadt Basel ab 1424"
subtitle: Plot and Data Preview
date-modified: 2025-10-12
volume: "Burkart, Lucas (Hg.): Stadt in Verhandlung. 1250–1530. Basel 2024 (Stadt.Geschichte.Basel 3)."
vol_short: "Stadt.Geschichte.Basel 3"
plotid: "abb39050_6"
format:
  html:
    fig-width: 8
    title-block-categories: false
fig-cap-location: top
code-links:
  - href: 'https://github.com/Stadt-Geschichte-Basel/sgb-figures/tree/main/src/39050'
    text: abb39050 Source Code
    icon: github
---

```{r setup, include=FALSE}
#| echo: false
#| message: false
# Source the extracted plot generation code to create the plot object.
# Packages -------------------

library(here)
library(ggplot2)
library(tidyr)
library(scales)
library(dplyr)
library(ggpubr)
library(patchwork)

# Functions ------------------

source(here("src", "Utils", "Format_Theme.R"))
source(here("src", "Utils", "Format_Tausendertrennzeichen.R"))
source(here("src", "Utils", "Format_Achsenbeschriftung.R"))
source(here("src", "Utils", "Export_Plot.R"))
source(here("src", "Utils", "Write_InfoPage.R"))

# Read Data ------------------

source(here("src", "39050", "39050c_clean.R"))
source(here("src", "39050", "39050d_clean.R"))

# Transform Data -------------

vertical_lines <- seq(1425, 1484, by = 5)

## Transform Data Plot c -----

data39050c$Jahr_einzel <- as.numeric(substr(data39050c$Rechnungsjahr, 1, 4))

xlabels39050c <- data39050c[data39050c$Jahr_einzel %% 5 == 0, 1]
xlabels39050c <- unlist(xlabels39050c$Rechnungsjahr)

data39050c <- data39050c[, -1]

# Spaltenreihenfolge: Weinungeld 1, Mühlenungeld 2, Gasthäuser 3, Zölle 4, Messen 5, Jahr 6
# für Print: Messen 5, Gasthäuser 3, Wein 1, Mühlen 2, Zölle 4, Jahr 6

data39050c_longer <- data39050c %>%
  pivot_longer(
    !Jahr_einzel,
    names_to = "Typ",
    values_to = "Betrag"
  ) %>%
  mutate(Typ = factor(Typ, levels = c("Von den Messen", "Weinungeld in Gasthäusern", "Weinungeld", "Mühlenungeld", "Zölle")))

## Transform Data Plot d -----

data39050d$Jahr_einzel <- as.numeric(substr(data39050d$Rechnungsjahr, 1, 4))

xlabels39050d <- data39050d[data39050d$Jahr_einzel %% 5 == 0, 1]
xlabels39050d <- unlist(xlabels39050d$Rechnungsjahr)

data39050d <- data39050d %>% select(-Rechnungsjahr)

data39050d_longer <- data39050d %>%
  pivot_longer(
    !Jahr_einzel,
    names_to = "Typ",
    values_to = "Summe"
  ) %>%
  mutate(Typ = factor(Typ, levels = c("Steuereinnahmen", "Leibrenten", "verkäufliche Renten")))

# Plot 39050c: Weinungeld, Mühlenungeld, Zölle ---------

plot39050c <- ggplot(
  data39050c_longer,
  aes(x = Jahr_einzel, y = Betrag, fill = Typ)
) +
  geom_area(alpha = 1) +
  geom_vline(
    xintercept = vertical_lines,
    color = "#777777", linewidth = 0.14,
    linetype = "longdash"
  ) +
  scale_fill_manual(values = c(
    "#7BAFDE", # von den Messen
    "#F7F056", # Weinungeld in Gasthäusern
    "#F7CB45", # Weinungeld
    "#90C987", # Mühlenungeld
    "#6195CF"
  )) + # Zölle

  scale_x_continuous(
    breaks = seq(1425, 1484, by = 5),
    labels = xlabels39050c,
    guide = guide_axis(angle = 45), # zentriert Labels passend zu ticks
    expand = expansion(add = 0.65)
  ) +
  scale_y_continuous(
    limits = c(0, 25000),
    breaks = pretty_breaks(),
    expand = expansion(mult = c(0, 0)),
    labels = ch_numbers
  ) +
  coord_cartesian(clip = "off") +
  theme_sgb_basis() +
  theme(
    legend.position = "none",
    legend.key.height = unit(2.05, "mm"), # entspricht 1.64mm
    legend.key.width = unit(5, "mm"), # entspricht 4mm
    axis.text.y = element_text(
      margin = margin(r = 5),
      hjust = 1
    ),
    plot.margin = margin(0.5, 0.5, 0, 0, "lines")
  )

# Plot 39050d: Steuereinnahmen, Leibrenten, verk. Renten ---------

plot39050d <- ggplot(
  data39050d_longer,
  aes(x = Jahr_einzel, y = Summe, fill = Typ)
) +
  geom_bar(stat = "identity", position = "stack") +
  geom_vline(
    xintercept = vertical_lines,
    color = "#777777", linewidth = 0.14,
    linetype = "longdash"
  ) +
  scale_fill_manual(
    name = "1424-1484",
    values = c(
      "#777777", # Steuereinnahmen
      "#AE76A3", # Leibrenten
      "#D1BBD7"
    )
  ) + # verkäufliche Renten

  scale_x_continuous(
    breaks = seq(1425, 1484, by = 5),
    labels = xlabels39050d,
    guide = guide_axis(angle = 45),
    expand = expansion(add = 0.2)
  ) +
  scale_y_continuous(
    limits = c(0, 40000),
    breaks = pretty_breaks(),
    expand = expansion(mult = c(0, 0)),
    labels = ch_numbers
  ) +
  coord_cartesian(clip = "off") +
  theme_sgb_basis() +
  theme(
    plot.margin = margin(0.5, 0.5, 0, 0, "lines"),
    legend.position = "none",
    axis.text.x = element_blank(),
    axis.text.y = element_text(
      margin = margin(r = 5),
      hjust = 1
    ),
    axis.ticks.x = element_blank(),
    legend.key.height = unit(2.05, "mm"), # entspricht 1.64mm
    legend.key.width = unit(5, "mm"), # entspricht 4mm
    legend.title = element_text(size = 6.5, color = "black", hjust = 0)
  )

# Combine Plots --------------

## Plot 39050c: get legend
plot39050c_with_legend <- plot39050c + theme(
  legend.position = "right",
  legend.justification = c("left", "bottom")
)

legende39050c <- get_legend(plot39050c_with_legend) %>%
  as_ggplot()

## Plot 39050d: get legend
plot39050d_with_legend <- plot39050d + theme(
  legend.position = "right",
  legend.justification = c("left", "bottom")
)

legende39050d <- get_legend(plot39050d_with_legend) %>%
  as_ggplot()

## Combine Plots with patchwork package

plot39050cd <- plot39050d + legende39050d + plot39050c + legende39050c + plot_layout(ncol = 2, widths = c(4, 1))

```

```{r plot_object}
#| echo: false
#| message: false
#| warning: false
#| column: page-right
#| fig-cap: "Preview only. Refer to the Research Data Platform for full metadata and production-ready files."
plot39050cd + theme(legend.position = "right")
```

Plot abb39050_6 was built using the following data:

```{r datatable1}
#| echo: false
#| message: false
#| warning: false

library(readr)
library(DT)

# Read CSV file for 39050_9
dataset_file_1 <- here("data", "clean", "Band3", "39050", "39050_9_Data.csv")
data39050_9 <- read_csv(dataset_file_1)

# Wrap datatable in a custom div for styling.
htmltools::div(
  class = 'datatable-frame',
  DT::datatable(
    data39050_9,
    rownames = FALSE,
    options = list(scrollX = TRUE, scrollCollapse = TRUE, scrollY = '400px', paging = FALSE, dom = 't'),
    caption = htmltools::tags$caption(style = 'caption-side: top; text-align: left;',
'Dataset 39050_9 (Subset 1/2)'
    )
  )
)
```

::: {#callout-col-description .callout-tip title="Column Descriptions" icon="false" collapse="true"}
- **Rechnungsjahr:** Rechnungsjahr, Angabe als Jahreszahl in Jahren unserer Zeitrechnung
- **Steuereinnahmen:** Laufende Einnahmen der Stadt Basel im jeweiligen Zeitraum: Steuereinnahmen in Basler Pfund
- **Leibrenten:** Laufende Einnahmen der Stadt Basel im jeweiligen Zeitraum: Leibrenten in Basler Pfund
- **verkäufliche Renten:** Laufende Einnahmen der Stadt Basel im jeweiligen Zeitraum: verkäufliche Renten in Basler Pfund
:::
```{r metatable1, results="asis"}
#| echo: false
#| message: false

library(knitr)

df <- data.frame(
  Key = c(
    "Figure",
    "Title",
    "Description",
    "Creator",
    "Contributors",
    "Publisher",
    "Date",
    "Coverage",
    "is Part of",
    "Dataset",
    "Source (Dataset)",
    "Metadata (Dataset)",
    "Citation (Dataset)",
    "Rights",
    "License",
    "Modified"
  ),
  Value = c(
    "abb39050 ([Research Data Platform](https://forschung.stadtgeschichtebasel.ch/items/abb39050.html))",
    "Einnahmen der Stadt Basel ab 1424",
    "Die Einnahmen sind jeweils getrennt dargestellt nach ausserordentlichen Einnahmen (direkte Steuern und Anleihen; letztere aufgeschlüsselt nach an den Gläubiger gebundene Leibrenten und verkäufliche Renten) und laufenden Einnahmen (indirekte Steuern und Zölle). Alle Einnahmen in Basler Pfund.",
    "Stadt.Geschichte.Basel <a href='https://www.wikidata.org/wiki/Q122442230' target='_blank'>![Wikidata](../../assets/img/wikidata_logo.svg){width=16}</a>",
    "Nico Görlich <a href='https://orcid.org/0000-0003-3860-1488' target='_blank'>![ORCID](../../assets/img/ORCID-iD_icon_vector.svg){width=16}</a> / Moritz Twente <a href='https://orcid.org/0009-0005-7187-9774' target='_blank'>![ORCID](../../assets/img/ORCID-iD_icon_vector.svg){width=16}</a>",
    "Stadt.Geschichte.Basel <a href='https://www.wikidata.org/wiki/Q122442230' target='_blank'>![Wikidata](../../assets/img/wikidata_logo.svg){width=16}</a>",
    "1424/1484",
    "Mittelalter",
    "Burkart, Lucas (Hg.): Stadt in Verhandlung. 1250–1530. Basel 2024 ([Stadt.Geschichte.Basel 3](https://doi.org/10.21255/sgb-03-345800)).",
    "[data/clean/Band3/39050/39050_9_Data.csv](../../data/clean/Band3/39050/39050_9_Data.csv)",
    "Harms, Bernhard: Die Münz- und Geldpolitik der Stadt Basel im Mittelalter, Tübingen 1907, S. 640–672. Bearbeitung: Nico Görlich / Moritz Twente",
    "[data/clean/Band3/39050/39050_9_Data.csv-metadata.json](../../data/clean/Band3/39050/39050_9_Data.csv-metadata.json)",
    "Stadt.Geschichte.Basel: Einnahmen der Stadt Basel ab 1424. Forschungsdatenplattform Stadt.Geschichte.Basel, <https://forschung.stadtgeschichtebasel.ch/items/abb39050.html#m39050_9>, letzte Aktualisierung: 12.10.2025.",
    "Public Domain Mark",
    "[https://creativecommons.org/public-domain/pdm/](https://creativecommons.org/public-domain/pdm/)",
    "2025-10-12 14:46:17"
  ),
  stringsAsFactors = FALSE
)

knitr::kable(df, format = "markdown", escape = FALSE, caption = "Selected Metadata for Dataset 39050_9 (Subset 1/2)")
```


---

```{r datatable2}
#| echo: false
#| message: false
#| warning: false

library(readr)
library(DT)

# Read CSV file for 39050_10
dataset_file_2 <- here("data", "clean", "Band3", "39050", "39050_10_Data.csv")
data39050_10 <- read_csv(dataset_file_2)

# Wrap datatable in a custom div for styling.
htmltools::div(
  class = 'datatable-frame',
  DT::datatable(
    data39050_10,
    rownames = FALSE,
    options = list(scrollX = TRUE, scrollCollapse = TRUE, scrollY = '400px', paging = FALSE, dom = 't'),
    caption = htmltools::tags$caption(style = 'caption-side: top; text-align: left;',
'Dataset 39050_10 (Subset 2/2)'
    )
  )
)
```

::: {#callout-col-description .callout-tip title="Column Descriptions" icon="false" collapse="true"}
- **Rechnungsjahr:** Jahreszahl, Angabe als Zeitraum in Jahren unserer Zeitrechnung
- **Weinungeld:** Laufende Einnahmen der Stadt Basel im jeweiligen Zeitraum: Weinungeld in Basler Pfund
- **Mühlenungeld:** Laufende Einnahmen der Stadt Basel im jeweiligen Zeitraum: Mühlenungeld in Basler Pfund
- **Weinungeld in Gasthäusern:** Laufende Einnahmen der Stadt Basel im jeweiligen Zeitraum: Weinungeld in Gasthäusern in Basler Pfund
- **Zölle:** Laufende Einnahmen der Stadt Basel im jeweiligen Zeitraum: Zölle in Basler Pfund
- **Von den Messen:** Laufende Einnahmen der Stadt Basel im jeweiligen Zeitraum: Einnahmen von den Messen in Basler Pfund
:::
```{r metatable2, results="asis"}
#| echo: false
#| message: false

library(knitr)

df <- data.frame(
  Key = c(
    "Figure",
    "Title",
    "Description",
    "Creator",
    "Contributors",
    "Publisher",
    "Date",
    "Coverage",
    "is Part of",
    "Dataset",
    "Source (Dataset)",
    "Metadata (Dataset)",
    "Citation (Dataset)",
    "Rights",
    "License",
    "Modified"
  ),
  Value = c(
    "abb39050 ([Research Data Platform](https://forschung.stadtgeschichtebasel.ch/items/abb39050.html))",
    "Einnahmen der Stadt Basel ab 1424",
    "Die Einnahmen sind jeweils getrennt dargestellt nach ausserordentlichen Einnahmen (direkte Steuern und Anleihen; letztere aufgeschlüsselt nach an den Gläubiger gebundene Leibrenten und verkäufliche Renten) und laufenden Einnahmen (indirekte Steuern und Zölle). Alle Einnahmen in Basler Pfund.",
    "Stadt.Geschichte.Basel <a href='https://www.wikidata.org/wiki/Q122442230' target='_blank'>![Wikidata](../../assets/img/wikidata_logo.svg){width=16}</a>",
    "Nico Görlich <a href='https://orcid.org/0000-0003-3860-1488' target='_blank'>![ORCID](../../assets/img/ORCID-iD_icon_vector.svg){width=16}</a> / Moritz Twente <a href='https://orcid.org/0009-0005-7187-9774' target='_blank'>![ORCID](../../assets/img/ORCID-iD_icon_vector.svg){width=16}</a>",
    "Stadt.Geschichte.Basel <a href='https://www.wikidata.org/wiki/Q122442230' target='_blank'>![Wikidata](../../assets/img/wikidata_logo.svg){width=16}</a>",
    "1424/1484",
    "Mittelalter",
    "Burkart, Lucas (Hg.): Stadt in Verhandlung. 1250–1530. Basel 2024 ([Stadt.Geschichte.Basel 3](https://doi.org/10.21255/sgb-03-345800)).",
    "[data/clean/Band3/39050/39050_10_Data.csv](../../data/clean/Band3/39050/39050_10_Data.csv)",
    "Harms, Bernhard: Die Münz- und Geldpolitik der Stadt Basel im Mittelalter, Tübingen 1907, S. 640–672. Bearbeitung: Nico Görlich / Moritz Twente",
    "[data/clean/Band3/39050/39050_10_Data.csv-metadata.json](../../data/clean/Band3/39050/39050_10_Data.csv-metadata.json)",
    "Stadt.Geschichte.Basel: Einnahmen der Stadt Basel ab 1424. Forschungsdatenplattform Stadt.Geschichte.Basel, <https://forschung.stadtgeschichtebasel.ch/items/abb39050.html#m39050_10>, letzte Aktualisierung: 12.10.2025.",
    "Public Domain Mark",
    "[https://creativecommons.org/public-domain/pdm/](https://creativecommons.org/public-domain/pdm/)",
    "2025-10-12 14:46:17"
  ),
  stringsAsFactors = FALSE
)

knitr::kable(df, format = "markdown", escape = FALSE, caption = "Selected Metadata for Dataset 39050_10 (Subset 2/2)")
```

