---
title: "Bürgeraufnahmen und Kriegsausgaben, 1360–1530"
subtitle: Plot and Data Preview
date-modified: 2025-10-12
volume: "Burkart, Lucas (Hg.): Stadt in Verhandlung. 1250–1530. Basel 2024 (Stadt.Geschichte.Basel 3)."
vol_short: "Stadt.Geschichte.Basel 3"
plotid: "abb39492"
format:
  html:
    fig-width: 8
    title-block-categories: false
fig-cap-location: top
code-links:
  - href: 'https://github.com/Stadt-Geschichte-Basel/sgb-figures/tree/main/src/39492'
    text: abb39492 Source Code
    icon: github
---

```{r setup, include=FALSE}
#| echo: false
#| message: false
# Source the extracted plot generation code to create the plot object.
# Packages -------------------

library(here)
library(ggplot2)
library(tidyr)
library(scales)
library(dplyr)
library(patchwork)
library(ggpubr)

# Functions ------------------

source(here("src", "Utils", "Format_Theme.R"))
source(here("src", "Utils", "Format_Tausendertrennzeichen.R"))
source(here("src", "Utils", "Format_Achsenbeschriftung.R"))
source(here("src", "Utils", "Export_Plot.R"))
source(here("src", "Utils", "Write_InfoPage.R"))

# Read Data ------------------

source(here("src", "39492", "39492_clean.R"))

# Plots ----------------------

# vertikale Linien zur besseren Ablesbarkeit
vertical_lines <- seq(1375, 1525, by = 15)

## erster Plot: Kriegsausgaben -----------

plot39492a <- ggplot(data39492, aes(x = Startjahr)) +
  geom_vline(
    xintercept = vertical_lines,
    color = "#777777", linewidth = 0.14,
    linetype = "longdash"
  ) +
  geom_line(aes(y = `Summe Kriegsausgaben in Pfund`, colour = "Summe Kriegsausgaben in Pfund"),
    linewidth = 0.561
  ) +
  scale_colour_manual(
    values = c("Summe Kriegsausgaben in Pfund" = "#F7CB45"),
    labels = "Summe Kriegs-\nausgaben in Pfund",
    drop = FALSE
  ) +
  scale_x_continuous(
    breaks = seq(1360, 1525, by = 5),
    labels = everysecond(data39492$Zeitraum),
    guide = guide_axis(angle = 45),
    expand = expansion(mult = c(0, 0))
  ) +
  scale_y_continuous(
    limits = c(0, 40000),
    breaks = pretty_breaks(),
    expand = expansion(mult = c(0, 0)),
    labels = ch_numbers
  ) +
  coord_cartesian(clip = "off") +
  theme_sgb_basis() +
  theme(
    legend.position = "none",
    axis.text.x = element_blank(),
    axis.ticks.x = element_blank(),
    axis.text.y = element_text(
      margin = margin(r = 5),
      hjust = 1
    ),
    plot.margin = margin(0.5, 0.25, 0, 0.2, "lines")
  )

## zweiter Plot: Bürgeraufnahmen -----------

plot39492b <- ggplot(data39492, aes(x = Startjahr)) +
  geom_vline(
    xintercept = vertical_lines,
    color = "#777777", linewidth = 0.14,
    linetype = "longdash"
  ) +
  geom_line(aes(y = `Summe Bürgeraufnahmen`, colour = "Bürgeraufnahmen"),
    linewidth = 0.561
  ) +
  scale_colour_manual(
    values = c("Bürgeraufnahmen" = "#6195CF"),
    drop = FALSE
  ) +
  scale_x_continuous(
    breaks = seq(1360, 1525, by = 5),
    labels = everysecond(data39492$Zeitraum),
    guide = guide_axis(angle = 45),
    expand = expansion(mult = c(0, 0))
  ) +
  scale_y_continuous(
    limits = c(0, 1200),
    breaks = seq(0, 1200, by = 300),
    expand = expansion(mult = c(0, 0)),
    labels = ch_numbers
  ) +
  coord_cartesian(clip = "off") +
  theme_sgb_basis() +
  theme(
    legend.position = "none",
    axis.text.y = element_text(
      margin = margin(r = 5),
      hjust = 1
    ),
    plot.margin = margin(0.5, 0.25, 0, 0.2, "lines")
  )

# Combine Plots --------------

## Plot 39492a: get legend
plot39492a_with_legend <- plot39492a + theme(
  legend.position = "right",
  legend.justification = c("left", "bottom")
)

legende39492a <- get_legend(plot39492a_with_legend) %>%
  as_ggplot()

## Plot 39492b: get legend
plot39492b_with_legend <- plot39492b + theme(
  legend.position = "right",
  legend.justification = c("left", "bottom")
)

legende39492b <- get_legend(plot39492b_with_legend) %>%
  as_ggplot()

## Combine Plots with patchwork
plot39492 <- plot39492a + legende39492a + plot39492b + legende39492b + plot_layout(ncol = 2, widths = c(4, 1))

```

```{r plot_object}
#| echo: false
#| message: false
#| warning: false
#| column: page-right
#| fig-cap: "Preview only. Refer to the Research Data Platform for full metadata and production-ready files."
plot39492 + theme(legend.position = "right")
```

Plot abb39492 was built using the following data:

```{r datatable}
#| echo: false
#| message: false
#| warning: false

library(readr)
library(DT)

# Read CSV file for 39492_3
dataset_file_1 <- here("data", "clean", "Band3", "39492", "39492_3_Data.csv")
data39492_3 <- read_csv(dataset_file_1)

# Wrap datatable in a custom div for styling.
htmltools::div(
  class = 'datatable-frame',
  DT::datatable(
    data39492_3,
    rownames = FALSE,
    options = list(scrollX = TRUE, scrollCollapse = TRUE, scrollY = '400px', paging = FALSE, dom = 't'),
    caption = htmltools::tags$caption(style = 'caption-side: top; text-align: left;',
'Dataset 39492_3'
    )
  )
)
```

::: {#callout-col-description .callout-tip title="Column Descriptions" icon="false" collapse="true"}
- **Startjahr:** Jahreszahl, Angabe in Jahren unserer Zeitrechnung
- **Endjahr:** Jahreszahl, Angabe in Jahren unserer Zeitrechnung
- **Zeitraum:** Zeitraum, Angaben in Jahren unserer Zeitrechnung
- **Summe Bürgeraufnahmen:** Summe der Bürgeraufnahmen im jeweiligen Zeitraum
- **Summe Kriegsausgaben in Pfund:** Summe der Kriegsausgaben im jeweiligen Zeitraum in Pfund
:::
```{r metatable, results="asis"}
#| echo: false
#| message: false

library(knitr)

df <- data.frame(
  Key = c(
    "Figure",
    "Title",
    "Description",
    "Creator",
    "Contributors",
    "Publisher",
    "Date",
    "Coverage",
    "is Part of",
    "Dataset",
    "Source (Dataset)",
    "Metadata (Dataset)",
    "Citation (Dataset)",
    "Rights",
    "License",
    "Modified"
  ),
  Value = c(
    "abb39492 ([Research Data Platform](https://forschung.stadtgeschichtebasel.ch/items/abb39492.html))",
    "Bürgeraufnahmen und Kriegsausgaben, 1360–1530",
    "Der Zusammenhang zwischen Bürgeraufnahmen und Kriegszügen wird aus der Gegenüberstellung mit den städtischen Kriegsausgaben klar ersichtlich. Bis weit ins 15. Jahrhundert richtete sich die Einbürgerungspolitik nach den Bedürfnissen der Stadt im Kriegsfall und nicht nach der Migration. Entsprechend verging wohl für viele Zugezogene eine lange Zeit zwischen Zuwanderung und Einbürgerung (Daten nach: Portmann 1979, S. 96–99. Rosen 1984, S. 477–479).",
    "Stadt.Geschichte.Basel <a href='https://www.wikidata.org/wiki/Q122442230' target='_blank'>![Wikidata](../../assets/img/wikidata_logo.svg){width=16}</a>",
    "Nico Görlich <a href='https://orcid.org/0000-0003-3860-1488' target='_blank'>![ORCID](../../assets/img/ORCID-iD_icon_vector.svg){width=16}</a> / Moritz Twente <a href='https://orcid.org/0009-0005-7187-9774' target='_blank'>![ORCID](../../assets/img/ORCID-iD_icon_vector.svg){width=16}</a>",
    "Stadt.Geschichte.Basel <a href='https://www.wikidata.org/wiki/Q122442230' target='_blank'>![Wikidata](../../assets/img/wikidata_logo.svg){width=16}</a>",
    "1360/1525",
    "Frühe Neuzeit",
    "Burkart, Lucas (Hg.): Stadt in Verhandlung. 1250–1530. Basel 2024 ([Stadt.Geschichte.Basel 3](https://doi.org/10.21255/sgb-03-345800)).",
    "[data/clean/Band3/39492/39492_3_Data.csv](../../data/clean/Band3/39492/39492_3_Data.csv)",
    "Portmann, Rolf Ernst: Basler Einbürgerungspolitik 1358–1798. Mit einer Berufs- und Herkunftsstatistik des Mittelalters, Basel 1979, S. 96–99. Rosen, Josef: Kriegsausgaben im Spätmittelalter. Der militärische Aufwand in Basel 1360–1535, in: Vierteljahrschrift für Sozial- und Wirtschaftsgeschichte 71, 1984, S. 477–479. Bearbeitung: Nico Görlich / Moritz Twente",
    "[data/clean/Band3/39492/39492_3_Data.csv-metadata.json](../../data/clean/Band3/39492/39492_3_Data.csv-metadata.json)",
    "Stadt.Geschichte.Basel: Bürgeraufnahmen und Kriegsausgaben, 1360–1530. Forschungsdatenplattform Stadt.Geschichte.Basel, <https://forschung.stadtgeschichtebasel.ch/items/abb39492.html#m39492_3>, letzte Aktualisierung: 12.10.2025.",
    "Public Domain Mark",
    "[https://creativecommons.org/public-domain/pdm/](https://creativecommons.org/public-domain/pdm/)",
    "2025-10-12 14:46:17"
  ),
  stringsAsFactors = FALSE
)

knitr::kable(df, format = "markdown", escape = FALSE, caption = "Selected Metadata for Dataset 39492_3")
```

