---
title: "Rheinhochwasser bei Basel-Schifflände, 1300–2021"
subtitle: Plot and Data Preview
date-modified: 2025-10-12
volume: "Burkart, Lucas (Hg.): Stadt in Verhandlung. 1250–1530. Basel 2024 (Stadt.Geschichte.Basel 3)."
vol_short: "Stadt.Geschichte.Basel 3"
plotid: "abb41404"
format:
  html:
    fig-width: 8
    title-block-categories: false
fig-cap-location: top
code-links:
  - href: 'https://github.com/Stadt-Geschichte-Basel/sgb-figures/tree/main/src/41404'
    text: abb41404 Source Code
    icon: github
---

```{r setup, include=FALSE}
#| echo: false
#| message: false
# Source the extracted plot generation code to create the plot object.
# Packages -------------------

library(here)
library(ggplot2)
library(tidyr)
library(scales)
library(dplyr)

# Functions ------------------

source(here("src", "Utils", "Format_Theme.R"))
source(here("src", "Utils", "Format_Tausendertrennzeichen.R"))
source(here("src", "Utils", "Format_Achsenbeschriftung.R"))
source(here("src", "Utils", "Export_Plot.R"))
source(here("src", "Utils", "Write_InfoPage.R"))

# Read Data ------------------

source(here("src", "41404", "41404_clean.R"))

# Transform Data -------------

data41404_korrektionen <- subset(
  data41404,
  !(is.na(Gewässerkorrektionen))
)

# Plot -----------------------

plot41404 <- ggplot(
  data = data41404,
  aes(x = Jahr)
) +
  geom_segment(
    data = data41404_korrektionen,
    aes(
      x = Jahr, y = 0,
      xend = Jahr, yend = max(`Q [m3/s]`),
      color = "Korrekturen"
    ),
    linewidth = 0.8415
  ) +
  geom_line(
    aes(y = `gleitender 100 jähriger MW`, color = "MW_100"),
    linewidth = 0.561
  ) +
  geom_segment(
    aes(
      x = Jahr, y = 0,
      xend = Jahr, yend = `Q [m3/s]`,
      color = "Q_m3s"
    ),
    linewidth = 0.185,
    alpha = 0.8
  ) +
  scale_x_continuous(
    breaks = seq(1300, 2021, by = 50),
    guide = guide_axis(angle = 0),
    expand = expansion(mult = c(0, 0))
  ) +
  scale_y_continuous(
    limits = c(0, 8000),
    breaks = seq(0, 8000, by = 2000),
    expand = expansion(mult = c(0, 0)),
    labels = ch_numbers
  ) +
  scale_color_manual(
    name = "",
    values = c(
      "Korrekturen" = "#F7CB45",
      "MW_100" = "#A5170E",
      "Q_m3s" = "#777777"
    ),
    breaks = c(
      "MW_100",
      "Q_m3s",
      "Korrekturen"
    ),
    labels = c(
      "100-jähriges gleitendes Hochwasserabflussmittel  \n der rekonstruierten sowie aller gemessenen  \n Jahresabflussmaxima",
      bquote("Abflussmenge Q in" ~ m^3 / s),
      "Gewässerkorrektionen:  \n ab 1714: Kanderkorrektion  \n ab 1878: Juragewässerkorrektion"
    ),
    guide = guide_legend(
      override.aes = list(
        linewidth = c(0.561, 0.185, 0.8415),
        alpha = c(1, 0.8, 1)
      ),
      ncol = 1
    )
  ) +
  coord_cartesian(clip = "off") +
  theme_sgb_basis() +
  theme(
    legend.position = "none",
    axis.text.y = element_text(
      margin = margin(r = 5),
      hjust = 1
    ),
    plot.margin = margin(0.5, 0.5, 0, 0.3, "lines")
  )

```

```{r plot_object}
#| echo: false
#| message: false
#| warning: false
#| column: page-right
#| fig-cap: "Preview only. Refer to the Research Data Platform for full metadata and production-ready files."
plot41404 + theme(legend.position = "right")
```

Plot abb41404 was built using the following data:

```{r datatable}
#| echo: false
#| message: false
#| warning: false

library(readr)
library(DT)

# Read CSV file for 41404_3
dataset_file_1 <- here("data", "clean", "Band3", "41404", "41404_3_Data.csv")
data41404_3 <- read_csv(dataset_file_1)

# Wrap datatable in a custom div for styling.
htmltools::div(
  class = 'datatable-frame',
  DT::datatable(
    data41404_3,
    rownames = FALSE,
    options = list(scrollX = TRUE, scrollCollapse = TRUE, scrollY = '400px', paging = FALSE, dom = 't'),
    caption = htmltools::tags$caption(style = 'caption-side: top; text-align: left;',
'Dataset 41404_3'
    )
  )
)
```

::: {#callout-col-description .callout-tip title="Column Descriptions" icon="false" collapse="true"}
- **Jahr:** Jahreszahl, Angabe in Jahren unserer Zeitrechnung
- **Q [m3/s]:** Abflussmenge Q in Kubikmetern pro Sekunde
- **P [m ü. M.]:** P, Angabe in Meter über Meer (m. ü. M.)
- **gleitender 100 jähriger MW:** 100-jähriges gleitendes Hochwasserabflussmittel der rekonstruierten sowie aller gemessenen Jahresabflussmaxima in Kubikmetern pro Sekunde
- **Gewässerkorrektionen:** Gewässerkorrektionen im jeweilige Jahr: Kanderkorrektion (ab 1714) und Juragewässerkorrektion (ab 1878)
:::
```{r metatable, results="asis"}
#| echo: false
#| message: false

library(knitr)

df <- data.frame(
  Key = c(
    "Figure",
    "Title",
    "Description",
    "Creator",
    "Contributors",
    "Publisher",
    "Date",
    "Coverage",
    "is Part of",
    "Dataset",
    "Source (Dataset)",
    "Metadata (Dataset)",
    "Citation (Dataset)",
    "Rights",
    "License",
    "Modified"
  ),
  Value = c(
    "abb41404 ([Research Data Platform](https://forschung.stadtgeschichtebasel.ch/items/abb41404.html))",
    "Rheinhochwasser bei Basel-Schifflände, 1300–2021",
    "Visualisierung der rekonstruierten und gemessenen Hochwasserstände. Gelbe Balken: die Kanderkorrektion (ab 1714) und die Juragewässerkorrektion (ab 1878). Rote Kurve: 100-jähriges gleitendes Hochwasserabflussmittel der rekonstruierten sowie aller gemessenen Jahresabflussmaxima. Graue Balken: 100-jähriges gleitendes Hochwasserabflussmittel der rekonstruierten sowie der höchsten gemessenen Jahresabflussmaxima.",
    "Stadt.Geschichte.Basel <a href='https://www.wikidata.org/wiki/Q122442230' target='_blank'>![Wikidata](../../assets/img/wikidata_logo.svg){width=16}</a>",
    "Nico Görlich <a href='https://orcid.org/0000-0003-3860-1488' target='_blank'>![ORCID](../../assets/img/ORCID-iD_icon_vector.svg){width=16}</a> / Moritz Twente <a href='https://orcid.org/0009-0005-7187-9774' target='_blank'>![ORCID](../../assets/img/ORCID-iD_icon_vector.svg){width=16}</a>",
    "Stadt.Geschichte.Basel <a href='https://www.wikidata.org/wiki/Q122442230' target='_blank'>![Wikidata](../../assets/img/wikidata_logo.svg){width=16}</a>",
    "1300/2021",
    "Mittelalter",
    "Burkart, Lucas (Hg.): Stadt in Verhandlung. 1250–1530. Basel 2024 ([Stadt.Geschichte.Basel 3](https://doi.org/10.21255/sgb-03-345800)).",
    "[data/clean/Band3/41404/41404_3_Data.csv](../../data/clean/Band3/41404/41404_3_Data.csv)",
    "Wetter, O., Pfister, C., Weingartner, R. u.a.: The largest floods in the High Rhine basin since 1268 assessed from documentary and instrmental evidence, in: Hydrological Sciences Journal 56 (5), 2011, S. 733-758. Bearbeitung: Nico Görlich / Moritz Twente",
    "[data/clean/Band3/41404/41404_3_Data.csv-metadata.json](../../data/clean/Band3/41404/41404_3_Data.csv-metadata.json)",
    "Stadt.Geschichte.Basel: Rheinhochwasser bei Basel-Schifflände, 1300–2021. Forschungsdatenplattform Stadt.Geschichte.Basel, <https://forschung.stadtgeschichtebasel.ch/items/abb41404.html#m41404_3>, letzte Aktualisierung: 12.10.2025.",
    "Public Domain Mark",
    "[https://creativecommons.org/public-domain/pdm/](https://creativecommons.org/public-domain/pdm/)",
    "2025-10-12 14:46:18"
  ),
  stringsAsFactors = FALSE
)

knitr::kable(df, format = "markdown", escape = FALSE, caption = "Selected Metadata for Dataset 41404_3")
```

