---
title: "Privatbesitz an Boden und Wohnraum in Basel, 2021"
subtitle: Plot and Data Preview
date-modified: 2025-10-12
volume: "Baur, Esther; Gafner, Lina (Hg.): Stadträume. Offen und begrenzt, gestaltet und umkämpft. Basel 2025 (Stadt.Geschichte.Basel 9)."
vol_short: "Stadt.Geschichte.Basel 9"
plotid: "abb76999"
format:
  html:
    fig-width: 8
    title-block-categories: false
fig-cap-location: top
code-links:
  - href: 'https://github.com/Stadt-Geschichte-Basel/sgb-figures/tree/main/src/76999'
    text: abb76999 Source Code
    icon: github
---

```{r setup, include=FALSE}
#| echo: false
#| message: false
# Source the extracted plot generation code to create the plot object.
# Packages -------------------

library(here)
library(ggplot2)
library(tidyr)
library(scales)
library(dplyr)

# Functions ------------------

source(here("src", "Utils", "Format_Theme.R"))
source(here("src", "Utils", "Format_Tausendertrennzeichen.R"))
source(here("src", "Utils", "Format_Achsenbeschriftung.R"))
source(here("src", "Utils", "Export_Plot.R"))
source(here("src", "Utils", "Write_InfoPage.R"))

# Read Data ------------------

source(here("src", "76999", "76999_clean.R"))

# Plot -----------------------

plot76999 <- ggplot(data76999, aes(
  x = `Anzahl Wohnungen`,
  y = reorder(Eigentümer, `Anzahl Wohnungen`)
)) +
  geom_bar(
    stat = "identity",
    aes(fill = "Anzahl Wohnungen")
  ) +
  scale_x_continuous(
    limits = c(0, 3001.5),
    breaks = seq(0, 3000, 500),
    expand = expansion(mult = c(0, 0)),
    labels = ch_numbers
  ) +
  scale_fill_manual(
    values = c("Anzahl Wohnungen" = "#3f7653")
  ) + # Bandfarbe 9

  coord_cartesian(clip = "off") +
  theme_sgb_basis() +
  theme(
    panel.grid.major.x = element_line(color = "black", linewidth = 0.14),
    panel.grid.major.y = element_blank(),
    axis.ticks.y = element_blank(),
    axis.text.y = element_text(
      margin = margin(r = 5),
      hjust = 1
    ),
    plot.margin = margin(0.1, 1.15, 0, 0.4, "lines"),
    legend.position = "none",
    legend.key.width = unit(5, "mm"), # resultiert in 4.5 mm
    legend.key.height = unit(2.5, "mm"), # resultiert in 2 mm
  )

```

```{r plot_object}
#| echo: false
#| message: false
#| warning: false
#| column: page-right
#| fig-cap: "Preview only. Refer to the Research Data Platform for full metadata and production-ready files."
plot76999 + theme(legend.position = "right")
```

Plot abb76999 was built using the following data:

```{r datatable}
#| echo: false
#| message: false
#| warning: false

library(readr)
library(DT)

# Read CSV file for 76999_3
dataset_file_1 <- here("data", "clean", "Band9", "76999", "76999_3_Data.csv")
data76999_3 <- read_csv(dataset_file_1)

# Wrap datatable in a custom div for styling.
htmltools::div(
  class = 'datatable-frame',
  DT::datatable(
    data76999_3,
    rownames = FALSE,
    options = list(scrollX = TRUE, scrollCollapse = TRUE, scrollY = '400px', paging = FALSE, dom = 't'),
    caption = htmltools::tags$caption(style = 'caption-side: top; text-align: left;',
'Dataset 76999_3'
    )
  )
)
```

::: {#callout-col-description .callout-tip title="Column Descriptions" icon="false" collapse="true"}
- **Eigentümer:** Namen der auf dem Wohnungsmarkt aktiven Akteure in Basel-Stadt (ausgewählte)
- **Anzahl Wohnungen:** Anzahl der vom jeweiligen Akteur besessenen Wohnungen im Kanton Basel-Stadt. Angaben der Pensionskasse Basel-Stadt nach Eigendeklaration, im Datensatz sind einige der Grundstücke im Finanzvermögen der Einwohnergemeinde.
:::
```{r metatable, results="asis"}
#| echo: false
#| message: false

library(knitr)

df <- data.frame(
  Key = c(
    "Figure",
    "Title",
    "Description",
    "Creator",
    "Contributors",
    "Publisher",
    "Date",
    "Coverage",
    "is Part of",
    "Dataset",
    "Source (Dataset)",
    "Metadata (Dataset)",
    "Citation (Dataset)",
    "Rights",
    "License",
    "Modified"
  ),
  Value = c(
    "abb76999 ([Research Data Platform](https://forschung.stadtgeschichtebasel.ch/items/abb76999.html))",
    "Privatbesitz an Boden und Wohnraum in Basel, 2021",
    "Wem gehört Basel heute? Die Darstellung zeigt die grössten Privatplayer auf dem baselstädtischen Boden- und Wohnungsmarkt. Nach einer Recherche von reflect.ch und Bajour aus dem Jahr 2021 gehört rund ein Drittel aller Wohnungen in Basel-Stadt mittlerweile institutionellen, renditeorientierten Unternehmen. Dem Staat gehörten 2016 etwa 24 Prozent der bebau-baren Kantonsfläche (Berechnung der Initiant:innen der kantonalen ‹Neuen Bodeninitiative› von 2016).",
    "Stadt.Geschichte.Basel <a href='https://www.wikidata.org/wiki/Q122442230' target='_blank'>![Wikidata](../../assets/img/wikidata_logo.svg){width=16}</a>",
    "Nico Görlich <a href='https://orcid.org/0000-0003-3860-1488' target='_blank'>![ORCID](../../assets/img/ORCID-iD_icon_vector.svg){width=16}</a> / Moritz Twente <a href='https://orcid.org/0009-0005-7187-9774' target='_blank'>![ORCID](../../assets/img/ORCID-iD_icon_vector.svg){width=16}</a>",
    "Stadt.Geschichte.Basel <a href='https://www.wikidata.org/wiki/Q122442230' target='_blank'>![Wikidata](../../assets/img/wikidata_logo.svg){width=16}</a>",
    "2021",
    "21. Jahrhundert",
    "Baur, Esther; Gafner, Lina (Hg.): Stadträume. Offen und begrenzt, gestaltet und umkämpft. Basel 2025 ([Stadt.Geschichte.Basel 9](https://doi.org/10.21255/sgb-09-486500)).",
    "[data/clean/Band9/76999/76999_3_Data.csv](../../data/clean/Band9/76999/76999_3_Data.csv)",
    "https://reflekt.ch/recherchen/wem-gehoert-basel. Bearbeitung: Nico Görlich / Moritz Twente",
    "[data/clean/Band9/76999/76999_3_Data.csv-metadata.json](../../data/clean/Band9/76999/76999_3_Data.csv-metadata.json)",
    "Stadt.Geschichte.Basel: Privatbesitz an Boden und Wohnraum in Basel, 2021. Forschungsdatenplattform Stadt.Geschichte.Basel, <https://forschung.stadtgeschichtebasel.ch/items/abb76999.html#m76999_3>, letzte Aktualisierung: 12.10.2025.",
    "CC BY-SA 4.0",
    "[https://creativecommons.org/licenses/by-sa/4.0/](https://creativecommons.org/licenses/by-sa/4.0/)",
    "2025-10-12 14:46:18"
  ),
  stringsAsFactors = FALSE
)

knitr::kable(df, format = "markdown", escape = FALSE, caption = "Selected Metadata for Dataset 76999_3")
```

