---
title: "Der Fahrzeugbestand in Basel-Stadt, 1920–2022"
subtitle: Plot and Data Preview
date-modified: 2025-10-12
volume: "Lengwiler, Martin (Hg.): Auf dem Weg ins Jetzt. Seit 1960. Basel 2025 (Stadt.Geschichte.Basel 8)."
vol_short: "Stadt.Geschichte.Basel 8"
plotid: "abb77089"
format:
  html:
    fig-width: 8
    title-block-categories: false
fig-cap-location: top
code-links:
  - href: 'https://github.com/Stadt-Geschichte-Basel/sgb-figures/tree/main/src/77089'
    text: abb77089 Source Code
    icon: github
---

```{r setup, include=FALSE}
#| echo: false
#| message: false
# Source the extracted plot generation code to create the plot object.
# Packages -------------------

library(here)
library(ggplot2)
library(tidyr)
library(scales)
library(dplyr)

# Functions ------------------

source(here("src", "Utils", "Format_Theme.R"))
source(here("src", "Utils", "Format_Tausendertrennzeichen.R"))
source(here("src", "Utils", "Format_Achsenbeschriftung.R"))
source(here("src", "Utils", "Export_Plot.R"))
source(here("src", "Utils", "Write_InfoPage.R"))

# Read Data ------------------

source(here("src", "77089", "77089_clean.R"))

# Transform Data -------------

data77089_personenwagen <- data77089 |>
  select(Jahr, Personenwagen)

data77089_motorrad_inkl_mofa <- data77089 |>
  select(Jahr, "Motorräder inkl. Mofas")

data77089_velo <- data77089 |>
  select(Jahr, "Fahrräder") |>
  na.omit()

# Plot -----------------------

plot77089 <- ggplot() +
  geom_line(
    data = data77089_personenwagen, aes(x = Jahr, y = Personenwagen, color = "Personenwagen"),
    linewidth = 0.561
  ) +
  geom_line(
    data = data77089_motorrad_inkl_mofa, aes(
      x = Jahr, y = `Motorräder inkl. Mofas`,
      color = "Motorräder inkl. Mofas"
    ),
    linewidth = 0.561
  ) +
  geom_line(
    data = data77089_velo, aes(
      x = Jahr, y = Fahrräder,
      color = "Fahrräder"
    ),
    linewidth = 0.561
  ) +
  scale_x_continuous(
    breaks = pretty_breaks(),
    guide = guide_axis(),
    expand = expansion(mult = c(0, 0.005))
  ) +
  scale_y_continuous(
    limits = c(0, 90000),
    breaks = c(0, 30000, 60000, 90000),
    expand = expansion(mult = c(0, 0)),
    labels = ch_numbers
  ) +
  scale_color_manual(values = c(
    "Personenwagen" = "#6195CF",
    "Motorräder inkl. Mofas" = "#F7CB45",
    "Fahrräder" = "#bc5231"
  )) +
  coord_cartesian(clip = "off") +
  guides(color = guide_legend(keyheight = unit(4.8, "mm"))) + # results in ca. 3mm

  theme_sgb_basis() +
  theme(
    legend.position = "none",
    legend.key.height = unit(1.64, "mm"),
    axis.text.y = element_text(
      margin = margin(r = 5),
      hjust = 1
    ),
    plot.margin = margin(0.5, 0.9, 0, 0, "lines")
  )

```

```{r plot_object}
#| echo: false
#| message: false
#| warning: false
#| column: page-right
#| fig-cap: "Preview only. Refer to the Research Data Platform for full metadata and production-ready files."
plot77089 + theme(legend.position = "right")
```

Plot abb77089 was built using the following data:

```{r datatable}
#| echo: false
#| message: false
#| warning: false

library(readr)
library(DT)

# Read CSV file for 77089_3
dataset_file_1 <- here("data", "clean", "Band8", "77089", "77089_3_Data.csv")
data77089_3 <- read_csv(dataset_file_1)

# Wrap datatable in a custom div for styling.
htmltools::div(
  class = 'datatable-frame',
  DT::datatable(
    data77089_3,
    rownames = FALSE,
    options = list(scrollX = TRUE, scrollCollapse = TRUE, scrollY = '400px', paging = FALSE, dom = 't'),
    caption = htmltools::tags$caption(style = 'caption-side: top; text-align: left;',
'Dataset 77089_3'
    )
  )
)
```

::: {#callout-col-description .callout-tip title="Column Descriptions" icon="false" collapse="true"}
- **Jahr:** Jahreszahl im 20. Jahrhundert nach unserer Zeitrechnung
- **Personenwagen:** Anzahl der Personenwagen (Automobile) im Fahrzeugbestand im Kanton Basel-Stadt im entsprechenden Jahr. Ab dem Jahr 2019 werden in dieser Kategorie auch E-Autos mitgezählt. Die Zahlen stellen bis inkl. 1953 'Erteilte Fahrzeugausweise auf Jahresende' dar, ab inkl. 1954 dann 'Motorfahrzeug- und Fahrrad-Höchstbestände'. Die Angabe für 1920 ist eine Schätzung auf Basis der Daten von 1921 und Angaben von https://hsso.ch/2012/n/12. Für die Jahre 1924, 1927, 1929, 1930, 1931, 1932, 1934, 1946–1953, 1960, 1961: Abweichende Angaben in früheren oder späteren Berichten.
- **Motorräder inkl. Mofas:** Anzahl an Motorrädern (inklusive Mofas) im Fahrzeugbestand im Kanton Basel-Stadt im entsprechenden Jahr. Die Zahlen stellen bis inkl. 1953 'Erteilte Fahrzeugausweise auf Jahresende' dar, ab inkl. 1954 dann 'Motorfahrzeug- und Fahrrad-Höchstbestände'. Ab 1954 weiterhin neu exkl. Dreiräder (davor jeweils max. 25). Für die Jahre 1924, 1925, 1927, 1928, 1929, 1930, 1931, 1933, 1935, 1939, 1940, 1946–1954, 1960, 1961: Abweichende Angaben in früheren oder späteren Berichten.
- **Fahrräder:** Anzahl an Fahrrädern im Fahrzeugbestand im Kanton Basel-Stadt im entsprechenden Jahr. Für das Jahr 1961: Abweichende Angaben in späteren Berichten
:::
```{r metatable, results="asis"}
#| echo: false
#| message: false

library(knitr)

df <- data.frame(
  Key = c(
    "Figure",
    "Title",
    "Description",
    "Creator",
    "Contributors",
    "Publisher",
    "Date",
    "Coverage",
    "is Part of",
    "Dataset",
    "Source (Dataset)",
    "Metadata (Dataset)",
    "Citation (Dataset)",
    "Rights",
    "License",
    "Modified"
  ),
  Value = c(
    "abb77089 ([Research Data Platform](https://forschung.stadtgeschichtebasel.ch/items/abb77089.html))",
    "Der Fahrzeugbestand in Basel-Stadt, 1920–2022",
    "Die Motorisierung der Gesellschaft machte sich in den 1960er-Jahren eindrücklich bemerkbar: Der Bestand an Autos nahm in Basel massiv zu, während immer weniger Fahrräder im Einsatz waren. Mitte der 1970er-Jahre wuchs der Bestand an Fahrrädern wieder, ab 1990 wurde er nicht mehr erhoben. Anhaltende Popularität hatte das Auto: Der vermeintliche Einbruch um 1980 geht auf eine neue Zählweise zurück. Hinweis: Die Zahlen entsprechen dem Bestand der Motorfahrzeugkontrolle des Kantons Basel-Stadt. Daten aus dem Statistischen Jahrbuch der Schweiz unterscheiden sich jeweils leicht von den Daten im StAJB BS (vermutlich weil jeweils Bestand 'Ende September 19xx').",
    "Stadt.Geschichte.Basel <a href='https://www.wikidata.org/wiki/Q122442230' target='_blank'>![Wikidata](../../assets/img/wikidata_logo.svg){width=16}</a>",
    "Nico Görlich <a href='https://orcid.org/0000-0003-3860-1488' target='_blank'>![ORCID](../../assets/img/ORCID-iD_icon_vector.svg){width=16}</a> / Moritz Twente <a href='https://orcid.org/0009-0005-7187-9774' target='_blank'>![ORCID](../../assets/img/ORCID-iD_icon_vector.svg){width=16}</a>",
    "Stadt.Geschichte.Basel <a href='https://www.wikidata.org/wiki/Q122442230' target='_blank'>![Wikidata](../../assets/img/wikidata_logo.svg){width=16}</a>",
    "1920/2022",
    "20. Jahrhundert",
    "Lengwiler, Martin (Hg.): Auf dem Weg ins Jetzt. Seit 1960. Basel 2025 ([Stadt.Geschichte.Basel 8](https://doi.org/10.21255/sgb-08-796384)).",
    "[data/clean/Band8/77089/77089_3_Data.csv](../../data/clean/Band8/77089/77089_3_Data.csv)",
    "https://statistik.bs.ch/apps/jahrbuch; https://statistik.bs.ch/files/webtabellen/t11-1-01.xlsx. Bearbeitung: Nico Görlich / Moritz Twente",
    "[data/clean/Band8/77089/77089_3_Data.csv-metadata.json](../../data/clean/Band8/77089/77089_3_Data.csv-metadata.json)",
    "Stadt.Geschichte.Basel: Der Fahrzeugbestand in Basel-Stadt, 1920–2022. Forschungsdatenplattform Stadt.Geschichte.Basel, <https://forschung.stadtgeschichtebasel.ch/items/abb77089.html#m77089_3>, letzte Aktualisierung: 12.10.2025.",
    "Public Domain Mark",
    "[https://creativecommons.org/public-domain/pdm/](https://creativecommons.org/public-domain/pdm/)",
    "2025-10-12 14:46:18"
  ),
  stringsAsFactors = FALSE
)

knitr::kable(df, format = "markdown", escape = FALSE, caption = "Selected Metadata for Dataset 77089_3")
```

