---
title: "Bevölkerungsentwicklung in den Kantonen Basel-Stadt und Basel-Landschaft, 1940–2020"
subtitle: Plot and Data Preview
date-modified: 2025-10-12
volume: "Lengwiler, Martin (Hg.): Auf dem Weg ins Jetzt. Seit 1960. Basel 2025 (Stadt.Geschichte.Basel 8)."
vol_short: "Stadt.Geschichte.Basel 8"
plotid: "abb77733"
format:
  html:
    fig-width: 8
    title-block-categories: false
fig-cap-location: top
code-links:
  - href: 'https://github.com/Stadt-Geschichte-Basel/sgb-figures/tree/main/src/77733'
    text: abb77733 Source Code
    icon: github
---

```{r setup, include=FALSE}
#| echo: false
#| message: false
# Source the extracted plot generation code to create the plot object.
# Packages -------------------

library(here)
library(ggplot2)
library(tidyr)
library(scales)
library(dplyr)

# Functions ------------------

source(here("src", "Utils", "Format_Theme.R"))
source(here("src", "Utils", "Format_Tausendertrennzeichen.R"))
source(here("src", "Utils", "Format_Achsenbeschriftung.R"))
source(here("src", "Utils", "Export_Plot.R"))
source(here("src", "Utils", "Write_InfoPage.R"))

# Read Data ------------------

source(here("src", "77733", "77733_clean.R"))

# Transform Data -------------

colnames(data77733)[3] <- "Wohnbevölkerung Kanton Basel-Landschaft\n(ab 1994 mit Laufental)"

# Plot -----------------------

plot77733 <- ggplot() +
  geom_line(
    data = data77733, aes(
      x = Jahr, y = `Wohnbevölkerung Kanton Basel-Landschaft\n(ab 1994 mit Laufental)`,
      color = "Wohnbevölkerung Kanton Basel-Landschaft\n(ab 1994 mit Laufental)"
    ),
    linewidth = 0.561
  ) +
  geom_line(
    data = data77733, aes(
      x = Jahr, y = `Wohnbevölkerung Kanton Basel-Stadt`,
      color = "Wohnbevölkerung Kanton Basel-Stadt"
    ),
    linewidth = 0.561
  ) +
  scale_x_continuous(
    breaks = pretty_breaks(),
    guide = guide_axis(),
    expand = expansion(mult = c(0, 0.005))
  ) +
  scale_y_continuous(
    limits = c(0, 300000),
    breaks = seq(0, 300000, 50000),
    expand = expansion(mult = c(0, 0)),
    labels = ch_numbers
  ) +
  scale_color_manual(
    values = c(
      "Wohnbevölkerung Kanton Basel-Stadt" = "#1d1d1d",
      "Wohnbevölkerung Kanton Basel-Landschaft\n(ab 1994 mit Laufental)" = "#DC050C"
    ),
    breaks = c(
      "Wohnbevölkerung Kanton Basel-Stadt",
      "Wohnbevölkerung Kanton Basel-Landschaft\n(ab 1994 mit Laufental)"
    )
  ) +
  coord_cartesian(clip = "off") +
  guides(color = guide_legend(keyheight = unit(4.8, "mm"))) + # results in ca. 3 mm

  theme_sgb_basis() +
  theme(
    legend.position = "none",
    legend.key.height = unit(1.64, "mm"),
    axis.text.y = element_text(
      margin = margin(r = 5),
      hjust = 1
    ),
    plot.margin = margin(0.5, 0.9, 0, 0, "lines")
  )

```

```{r plot_object}
#| echo: false
#| message: false
#| warning: false
#| column: page-right
#| fig-cap: "Preview only. Refer to the Research Data Platform for full metadata and production-ready files."
plot77733 + theme(legend.position = "right")
```

Plot abb77733 was built using the following data:

```{r datatable}
#| echo: false
#| message: false
#| warning: false

library(readr)
library(DT)

# Read CSV file for 77733_3
dataset_file_1 <- here("data", "clean", "Band8", "77733", "77733_3_Data.csv")
data77733_3 <- read_csv(dataset_file_1)

# Wrap datatable in a custom div for styling.
htmltools::div(
  class = 'datatable-frame',
  DT::datatable(
    data77733_3,
    rownames = FALSE,
    options = list(scrollX = TRUE, scrollCollapse = TRUE, scrollY = '400px', paging = FALSE, dom = 't'),
    caption = htmltools::tags$caption(style = 'caption-side: top; text-align: left;',
'Dataset 77733_3'
    )
  )
)
```

::: {#callout-col-description .callout-tip title="Column Descriptions" icon="false" collapse="true"}
- **Jahr:** Jahreszahl im 20. Jahrhundert nach unserer Zeitrechnung
- **Wohnbevölkerung Kanton Basel-Stadt:** Anzahl der die Wohnbevölkerung des Kantons Basel-Stadt bildenden Menschen im entsprechenden Jahr. Die Zahlen beruhen bis 1969 auf Volkszählungen, ab 1970 handelt es sich um Rückberechnungen auf Basis des Bestandes der Einwohnerdienste im Jahr 1990
- **Wohnbevölkerung Kanton Basel-Landschaft (ab 1994 mit Laufental):** Anzahl der die Wohnbevölkerung des Kantons Basel-Landschaft bildenden Menschen im entsprechenden Jahr. Ab dem Jahr 1994 inklusive Laufental
:::
```{r metatable, results="asis"}
#| echo: false
#| message: false

library(knitr)

df <- data.frame(
  Key = c(
    "Figure",
    "Title",
    "Description",
    "Creator",
    "Contributors",
    "Publisher",
    "Date",
    "Coverage",
    "is Part of",
    "Dataset",
    "Source (Dataset)",
    "Metadata (Dataset)",
    "Citation (Dataset)",
    "Rights",
    "License",
    "Modified"
  ),
  Value = c(
    "abb77733 ([Research Data Platform](https://forschung.stadtgeschichtebasel.ch/items/abb77733.html))",
    "Bevölkerungsentwicklung in den Kantonen Basel-Stadt und Basel-Landschaft, 1940–2020",
    "Während der Kanton Basel-Stadt nach 1970 einen markanten Rückgang verzeichnete, nahm die Bevölkerung in Basel-Landschaft kontinuierlich zu. Viele junge Familien zog es in die Agglomeration, wo der Traum vom Eigenheim noch finanzierbar war. Die Entwicklung der Wohnbevölkerung veranschaulicht den Trend der Stadtflucht, der im 21. Jahrhundert abflaute.",
    "Stadt.Geschichte.Basel <a href='https://www.wikidata.org/wiki/Q122442230' target='_blank'>![Wikidata](../../assets/img/wikidata_logo.svg){width=16}</a>",
    "Nico Görlich <a href='https://orcid.org/0000-0003-3860-1488' target='_blank'>![ORCID](../../assets/img/ORCID-iD_icon_vector.svg){width=16}</a> / Moritz Twente <a href='https://orcid.org/0009-0005-7187-9774' target='_blank'>![ORCID](../../assets/img/ORCID-iD_icon_vector.svg){width=16}</a>",
    "Stadt.Geschichte.Basel <a href='https://www.wikidata.org/wiki/Q122442230' target='_blank'>![Wikidata](../../assets/img/wikidata_logo.svg){width=16}</a>",
    "1940/2020",
    "20. Jahrhundert",
    "Lengwiler, Martin (Hg.): Auf dem Weg ins Jetzt. Seit 1960. Basel 2025 ([Stadt.Geschichte.Basel 8](https://doi.org/10.21255/sgb-08-796384)).",
    "[data/clean/Band8/77733/77733_3_Data.csv](../../data/clean/Band8/77733/77733_3_Data.csv)",
    "Statistisches Jahrbuch des Kantons Basel-Stadt, diverse Jahrgänge. Moll, Christa; Sandtner, Martin; Saner, Dorothea: Zahlenmeer – mehr als Zahlen. Basel-Stadt – 100 Jahre statistisch begleitet, Basel 2002, Anhang 2.1. https://statistik.bl.ch/web_portal/1_9. https://statistik.bl.ch/web_portal/1_1_3?sheet=6&Jahr=34. Bearbeitung: Nico Görlich / Moritz Twente",
    "[data/clean/Band8/77733/77733_3_Data.csv-metadata.json](../../data/clean/Band8/77733/77733_3_Data.csv-metadata.json)",
    "Stadt.Geschichte.Basel: Bevölkerungsentwicklung in den Kantonen Basel-Stadt und Basel-Landschaft, 1940–2020. Forschungsdatenplattform Stadt.Geschichte.Basel, <https://forschung.stadtgeschichtebasel.ch/items/abb77733.html#m77733_3>, letzte Aktualisierung: 12.10.2025.",
    "Public Domain Mark",
    "[https://creativecommons.org/public-domain/pdm/](https://creativecommons.org/public-domain/pdm/)",
    "2025-10-12 14:46:18"
  ),
  stringsAsFactors = FALSE
)

knitr::kable(df, format = "markdown", escape = FALSE, caption = "Selected Metadata for Dataset 77733_3")
```

