---
title: "Regierungsrat in Basel-Stadt, 1960–2024"
subtitle: Plot and Data Preview
date-modified: 2025-10-12
volume: "Lengwiler, Martin (Hg.): Auf dem Weg ins Jetzt. Seit 1960. Basel 2025 (Stadt.Geschichte.Basel 8)."
vol_short: "Stadt.Geschichte.Basel 8"
plotid: "abb80238_1"
format:
  html:
    fig-width: 8
    title-block-categories: false
fig-cap-location: top
code-links:
  - href: 'https://github.com/Stadt-Geschichte-Basel/sgb-figures/tree/main/src/80238'
    text: abb80238 Source Code
    icon: github
---

```{r setup, include=FALSE}
#| echo: false
#| message: false
# Source the extracted plot generation code to create the plot object.
# Packages -------------------

library(here)
library(ggplot2)
library(tidyr)
library(scales)
library(dplyr)

# Functions ------------------

source(here("src", "Utils", "Format_Theme.R"))
source(here("src", "Utils", "Format_Tausendertrennzeichen.R"))
source(here("src", "Utils", "Format_Achsenbeschriftung.R"))
source(here("src", "Utils", "Export_Plot.R"))
source(here("src", "Utils", "Write_InfoPage.R"))

# Read Data ------------------

source(here("src", "80238", "80238a_clean.R"))

# Transform Data -------------

election_years <- c(1960, 1964, 1968, 1972, 1976, 1980, 1984, 1988, 1992, 1997, 2001, 2005, 2009, 2013, 2017, 2021)

data80238a_legislaturen <- data80238a[, -2:-10]
data80238a_vlines <- data80238a_legislaturen$Jahr[data80238a_legislaturen$NeueLegislatur == TRUE]

data80238a <- data80238a[, -10:-11]

data80238a_longer <- data80238a %>%
  pivot_longer(
    cols = -Jahr,
    names_to = "Partei",
    values_to = "Regierungsratssitze",
    names_prefix = "'",
    names_transform = list(Jahr = as.numeric)
  ) %>%
  mutate(Jahr = gsub("'", "", Jahr)) %>%
  mutate(Jahr = as.numeric(Jahr))

# Plot -----------------------

plot80238a <- ggplot(
  data80238a_longer,
  aes(
    x = Jahr,
    y = Regierungsratssitze,
    fill = factor(Partei, levels = c(
      "Grüne",
      "SP",
      "DSP",
      "GLP",
      "CVP",
      "FDP",
      "LDP",
      "Parteilos"
    ))
  )
) +
  geom_bar(stat = "identity", position = "stack") +
  geom_vline(
    xintercept = data80238a_vlines - 0.5,
    linewidth = 0.25,
    colour = "#000000"
  ) +
  geom_blank(aes(x = 1960, y = 0, fill = "legislatur_marker")) + # invisible for legend entry

  scale_x_continuous(
    breaks = election_years - 0.5,
    labels = election_years,
    guide = guide_axis(),
    expand = expansion(mult = c(0, 0.005))
  ) +
  scale_y_continuous(
    limits = c(0, 7),
    breaks = c(0, 1, 3, 5, 7),
    expand = expansion(mult = c(0, 0)),
    labels = ch_numbers
  ) +
  scale_fill_manual(
    name = "",
    values = c(
      "Grüne" = "#84B547",
      "SP" = "#F0554D",
      "DSP" = "#BF3939",
      "GLP" = "#C4C43D",
      "CVP" = "#D6862B",
      "FDP" = "#3872B5",
      "LDP" = "#618DEA",
      "Parteilos" = "#777777",
      "legislatur_marker" = "transparent"
    ),
    breaks = c(
      "Grüne", "SP", "DSP", "GLP", "CVP", "FDP", "LDP", "Parteilos",
      "legislatur_marker"
    ),
    labels = c(
      "Grüne", "SP", "DSP", "GLP", "CVP", "FDP", "LDP", "Parteilos",
      "\nVertikale Linien\nkennzeichnen\nneue Legislaturen"
    ),
    guide = guide_legend(
      override.aes = list(alpha = c(rep(1, 8), 0)),
      ncol = 1
    )
  ) +
  coord_cartesian(clip = "off") +
  theme_sgb_basis() +
  theme(
    legend.position = "none",
    axis.ticks.x = element_blank(),
    axis.text.y = element_text(margin = margin(r = 5)),
    legend.key.width = unit(5, "mm"), # resultiert in 4 mm
    legend.key.height = unit(2.5, "mm"), # resultiert in 2 mm
    plot.margin = margin(0.5, 0.1, 0, 0.4, "lines")
  )

```

```{r plot_object}
#| echo: false
#| message: false
#| warning: false
#| column: page-right
#| fig-cap: "Preview only. Refer to the Research Data Platform for full metadata and production-ready files."
plot80238a + theme(legend.position = "right")
```

Plot abb80238_1 was built using the following data:

```{r datatable}
#| echo: false
#| message: false
#| warning: false

library(readr)
library(DT)

# Read CSV file for 80238_3
dataset_file_1 <- here("data", "clean", "Band8", "80238", "80238_3_Data.csv")
data80238_3 <- read_csv(dataset_file_1)

# Wrap datatable in a custom div for styling.
htmltools::div(
  class = 'datatable-frame',
  DT::datatable(
    data80238_3,
    rownames = FALSE,
    options = list(scrollX = TRUE, scrollCollapse = TRUE, scrollY = '400px', paging = FALSE, dom = 't'),
    caption = htmltools::tags$caption(style = 'caption-side: top; text-align: left;',
'Dataset 80238_3'
    )
  )
)
```

::: {#callout-col-description .callout-tip title="Column Descriptions" icon="false" collapse="true"}
- **Jahr:** Jahreszahl im 20. Jahrhundert nach unserer Zeitrechnung
- **Grüne:** Anzahl der Regierungsrät*innen aus der Partei 'Grüne Partei' im entsprechenden Jahr
- **SP:** Anzahl der Regierungsrät*innen aus der Partei 'Sozialdemokratische Partei' im entsprechenden Jahr
- **Parteilos:** Anzahl der parteilosen Regierungsrät*innen im entsprechenden Jahr
- **GLP:** Anzahl der Regierungsrät*innen aus der Partei 'Grünliberale Partei' im entsprechenden Jahr
- **DSP:** Anzahl der Regierungsrät*innen aus der Partei 'Demokratisch-Soziale Partei' im entsprechenden Jahr
- **CVP:** Anzahl der Regierungsrät*innen aus der Partei 'Christlichdemokratische Volkspartei (ab 2021 Die Mitte)' im entsprechenden Jahr
- **FDP:** Anzahl der Regierungsrät*innen aus der Partei 'FDP.Die Liberalen' im entsprechenden Jahr
- **LDP:** Anzahl der Regierungsrät*innen aus der Partei 'Liberal-Demokratische Partei' im entsprechenden Jahr
- **Total:** Gesamtzahl der Regierungsrät*innen im entsprechenden Jahr
- **NeueLegislatur:** Angabe, ob das Jahr der Beginn einer neuen Legislaturperiode markiert
:::
```{r metatable, results="asis"}
#| echo: false
#| message: false

library(knitr)

df <- data.frame(
  Key = c(
    "Figure",
    "Title",
    "Description",
    "Creator",
    "Contributors",
    "Publisher",
    "Date",
    "Coverage",
    "is Part of",
    "Dataset",
    "Source (Dataset)",
    "Metadata (Dataset)",
    "Citation (Dataset)",
    "Rights",
    "License",
    "Modified"
  ),
  Value = c(
    "abb80238 ([Research Data Platform](https://forschung.stadtgeschichtebasel.ch/items/abb80238.html))",
    "Regierungsrat in Basel-Stadt, 1960–2024",
    "Die Basler Regierung war nach 1960 geprägt von relativ stabilen Verhältnissen. Bis zur Jahrtausendwende herrschte eine knappe bürgerliche Mehrheit, linke Parteien besetzten drei von sieben Sitzen. 2004 eroberten die Grünen einen Sitz der FDP, damit dominierte die rot-grüne Linke. Mit der Wahl von 2020 trat eine Pattsituation ein: Die Grünen verloren ihren Sitz an die GLP, die sowohl ökologische wie liberale Interessen vertritt.",
    "Stadt.Geschichte.Basel <a href='https://www.wikidata.org/wiki/Q122442230' target='_blank'>![Wikidata](../../assets/img/wikidata_logo.svg){width=16}</a>",
    "Nico Görlich <a href='https://orcid.org/0000-0003-3860-1488' target='_blank'>![ORCID](../../assets/img/ORCID-iD_icon_vector.svg){width=16}</a> / Moritz Twente <a href='https://orcid.org/0009-0005-7187-9774' target='_blank'>![ORCID](../../assets/img/ORCID-iD_icon_vector.svg){width=16}</a>",
    "Stadt.Geschichte.Basel <a href='https://www.wikidata.org/wiki/Q122442230' target='_blank'>![Wikidata](../../assets/img/wikidata_logo.svg){width=16}</a>",
    "1960/2024",
    "20. Jahrhundert",
    "Lengwiler, Martin (Hg.): Auf dem Weg ins Jetzt. Seit 1960. Basel 2025 ([Stadt.Geschichte.Basel 8](https://doi.org/10.21255/sgb-08-796384)).",
    "[data/clean/Band8/80238/80238_3_Data.csv](../../data/clean/Band8/80238/80238_3_Data.csv)",
    "https://www.bs.ch/regierungsrat/alt-regierungsraete. Bearbeitung: Nico Görlich / Moritz Twente",
    "[data/clean/Band8/80238/80238_3_Data.csv-metadata.json](../../data/clean/Band8/80238/80238_3_Data.csv-metadata.json)",
    "Stadt.Geschichte.Basel: Regierungsrat in Basel-Stadt, 1960–2024. Forschungsdatenplattform Stadt.Geschichte.Basel, <https://forschung.stadtgeschichtebasel.ch/items/abb80238.html#m80238_3>, letzte Aktualisierung: 12.10.2025.",
    "Public Domain Mark",
    "[https://creativecommons.org/public-domain/pdm/](https://creativecommons.org/public-domain/pdm/)",
    "2025-10-12 14:46:18"
  ),
  stringsAsFactors = FALSE
)

knitr::kable(df, format = "markdown", escape = FALSE, caption = "Selected Metadata for Dataset 80238_3")
```

