---
title: "Grosser Rat in Basel-Stadt, 1960–2024"
subtitle: Plot and Data Preview
date-modified: 2025-10-12
volume: "Lengwiler, Martin (Hg.): Auf dem Weg ins Jetzt. Seit 1960. Basel 2025 (Stadt.Geschichte.Basel 8)."
vol_short: "Stadt.Geschichte.Basel 8"
plotid: "abb80238_4"
format:
  html:
    fig-width: 8
    title-block-categories: false
fig-cap-location: top
code-links:
  - href: 'https://github.com/Stadt-Geschichte-Basel/sgb-figures/tree/main/src/80238'
    text: abb80238 Source Code
    icon: github
---

```{r setup, include=FALSE}
#| echo: false
#| message: false
# Source the extracted plot generation code to create the plot object.
# Packages -------------------

library(here)
library(ggplot2)
library(tidyr)
library(scales)
library(dplyr)

# Functions ------------------

source(here("src", "Utils", "Format_Theme.R"))
source(here("src", "Utils", "Format_Tausendertrennzeichen.R"))
source(here("src", "Utils", "Format_Achsenbeschriftung.R"))
source(here("src", "Utils", "Export_Plot.R"))
source(here("src", "Utils", "Write_InfoPage.R"))

# Read Data ------------------

source(here("src", "80238", "80238b_clean.R"))

# Transform Data -------------

data80238b <- data80238b[, -18]

colnames(data80238b)[5] <- "GB (Grünes Bündnis aus\nGrüne & BastA, ab 2021 GAB)"
colnames(data80238b)[11] <- "CVP (ab 2021 Die Mitte)"
colnames(data80238b)[12] <- "EVP (bis 2006 VEW)"
colnames(data80238b)[13] <- "FDP (bis 1973 RDP)"
colnames(data80238b)[16] <- "NA (ab 1991 UVP, ab 1992 SD)"

data80238b_longer <- data80238b %>%
  pivot_longer(
    cols = -Jahr,
    names_to = "Partei",
    values_to = "Grossratssitze",
    names_prefix = "'",
    names_transform = list(Jahr = as.numeric)
  ) %>%
  mutate(Jahr = gsub("'", "", Jahr)) %>%
  mutate(Jahr = as.numeric(Jahr))

# Plot -----------------------

plot80238b <- ggplot(
  data80238b_longer,
  aes(
    x = Jahr,
    y = Grossratssitze,
    fill = factor(Partei, levels = c(
      "POB",
      "FraB",
      "PdA",
      "GB (Grünes Bündnis aus\nGrüne & BastA, ab 2021 GAB)",
      "GP",
      "SP",
      "LdU",
      "GLP",
      "DSP",
      "CVP (ab 2021 Die Mitte)",
      "EVP (bis 2006 VEW)",
      "FDP (bis 1973 RDP)",
      "LDP",
      "SVP",
      "NA (ab 1991 UVP, ab 1992 SD)",
      "Andere"
    ))
  )
) +
  geom_bar(stat = "identity", position = "stack") +
  scale_x_continuous(
    breaks = seq(1960, 2020, 4) - 1.8, # shift breaks to the left edge of bars
    labels = seq(1960, 2020, 4),
    guide = guide_axis(),
    expand = expansion(mult = c(0, 0.005))
  ) +
  scale_y_continuous(
    limits = c(0, 130),
    breaks = seq(10, 130, 10),
    expand = expansion(mult = c(0, 0)),
    labels = ch_numbers
  ) +
  scale_fill_manual(values = c(
    "POB" = "#88519C",
    "FraB" = "#8C2736",
    "PdA" = "#BF3939",
    "GB (Grünes Bündnis aus\nGrüne & BastA, ab 2021 GAB)" = "#84B547",
    "GP" = "#487F5A",
    "SP" = "#F0554D",
    "LdU" = "#1BAA6E",
    "GLP" = "#C4C43D",
    "DSP" = "#BF3939",
    "CVP (ab 2021 Die Mitte)" = "#D6862B",
    "EVP (bis 2006 VEW)" = "#DEAA28",
    "FDP (bis 1973 RDP)" = "#3872B5",
    "LDP" = "#618DEA",
    "SVP" = "#4B8A3E",
    "NA (ab 1991 UVP, ab 1992 SD)" = "#5A3827",
    "Andere" = "#B8B8B8"
  )) +
  coord_cartesian(clip = "off") +
  theme_sgb_basis() +
  theme(
    legend.position = "none",
    legend.key.width = unit(5, "mm"), # resultiert in 4 mm
    legend.key.height = unit(2.5, "mm"), # resultiert in 2 mm
    axis.text.y = element_text(margin = margin(r = 5)),
    plot.margin = margin(0.5, 0.1, 0, 0.5, "lines")
  )

```

```{r plot_object}
#| echo: false
#| message: false
#| warning: false
#| column: page-right
#| fig-cap: "Preview only. Refer to the Research Data Platform for full metadata and production-ready files."
plot80238b + theme(legend.position = "right")
```

Plot abb80238_4 was built using the following data:

```{r datatable}
#| echo: false
#| message: false
#| warning: false

library(readr)
library(DT)

# Read CSV file for 80238_6
dataset_file_1 <- here("data", "clean", "Band8", "80238", "80238_6_Data.csv")
data80238_6 <- read_csv(dataset_file_1)

# Wrap datatable in a custom div for styling.
htmltools::div(
  class = 'datatable-frame',
  DT::datatable(
    data80238_6,
    rownames = FALSE,
    options = list(scrollX = TRUE, scrollCollapse = TRUE, scrollY = '400px', paging = FALSE, dom = 't'),
    caption = htmltools::tags$caption(style = 'caption-side: top; text-align: left;',
'Dataset 80238_6'
    )
  )
)
```

::: {#callout-col-description .callout-tip title="Column Descriptions" icon="false" collapse="true"}
- **Jahr:** Jahreszahl im 20. Jahrhundert nach unserer Zeitrechnung
- **POB:** Anzahl der Grossratsmitglieder der Partei 'Progressive Organisationen Basel' im entsprechenden Jahr
- **FraB:** Anzahl der Grossratsmitglieder der Partei 'Frauenliste' im entsprechenden Jahr
- **PdA:** Anzahl der Grossratsmitglieder der Partei 'Partei der Arbeit Basel' im entsprechenden Jahr
- **GB 
(Grünes Bündnis aus Grüne & BastA, ab 2021 GAB):** Anzahl der Grossratsmitglieder des 'Grünen Bündnisses' im entsprechenden Jahr. 'GB' bezeichnet das Grüne Bündnis aus Grüne und BastA, ab 2021 als 'GAB'
- **GP:** Anzahl der Grossratsmitglieder der Partei 'Grüne Partei' im entsprechenden Jahr
- **SP:** Anzahl der Grossratsmitglieder der Partei 'Sozialdemokratische Partei' im entsprechenden Jahr
- **LdU:** Anzahl der Grossratsmitglieder der Partei 'Landesring der Unabhängigen' im entsprechenden Jahr
- **GLP:** Anzahl der Grossratsmitglieder der Partei 'Grünliberale Partei' im entsprechenden Jahr
- **DSP:** Anzahl der Grossratsmitglieder der Partei 'Demokratisch-Soziale Partei' im entsprechenden Jahr
- **CVP 
(ab 2021 Die Mitte):** Anzahl der Grossratsmitglieder der Partei 'Christlichdemokratische Volkspartei' im entsprechenden Jahr. Ab 2021 unter dem Namen 'Die Mitte'
- **EVP 
(bis 2006 VEW):** Anzahl der Grossratsmitglieder der Partei 'Evangelische Volkspartei' im entsprechenden Jahr. Bis 2006 als 'Vereinigung evangelischer Wähler' (VEW)
- **FDP 
(bis 1973 RDP):** Anzahl der Grossratsmitglieder der Partei 'FDP.Die Liberalen' im entsprechenden Jahr. Bis 1973 als 'Radikal-Demokratische Parte' (RDP)
- **LDP:** Anzahl der Grossratsmitglieder der Partei 'Liberal-Demokratische Partei' im entsprechenden Jahr
- **SVP:** Anzahl der Grossratsmitglieder der Partei 'Schweizerische Volkspartei' im entsprechenden Jahr
- **NA 
(ab 1991 UVP, ab 1992 SD):** Anzahl der Grossratsmitglieder der Partei 'Nationale Aktion' im entsprechenden Jahr. Ab 1991 als 'UVP', ab 1992 als 'Schweizer Demokraten' (SD)
- **Andere:** Anzahl der Grossratsmitglieder weiterer Parteien im entsprechenden Jahr
- **Total:** Gesamtzahl der Grossratsmitglieder. Reduzierung der Anzahl der Mandate im Jahr 2008
:::
```{r metatable, results="asis"}
#| echo: false
#| message: false

library(knitr)

df <- data.frame(
  Key = c(
    "Figure",
    "Title",
    "Description",
    "Creator",
    "Contributors",
    "Publisher",
    "Date",
    "Coverage",
    "is Part of",
    "Dataset",
    "Source (Dataset)",
    "Metadata (Dataset)",
    "Citation (Dataset)",
    "Rights",
    "License",
    "Modified"
  ),
  Value = c(
    "abb80238 ([Research Data Platform](https://forschung.stadtgeschichtebasel.ch/items/abb80238.html))",
    "Grosser Rat in Basel-Stadt, 1960–2024",
    "Die Parteienlandschaft in Basel hat sich seit 1960 stark verändert, mit Auswirkungen auf die Sitzverteilung im Basler Grossrat. Besonders stark waren die Umwälzungen in den 1990er-Jahren: Traditionsreiche Parteien wie die PdA und die LdU verloren ihre letzten Sitze, aufstrebende Parteien wie die Grünen und die SVP gewannen in kurzer Zeit viele Mandate. 2005 nahm das Stimmvolk die neue Kantonsverfassung an, eine gewichtige Folge davon war die Verkleinerung des Grossen Rates auf hundert Mitglieder.",
    "Stadt.Geschichte.Basel <a href='https://www.wikidata.org/wiki/Q122442230' target='_blank'>![Wikidata](../../assets/img/wikidata_logo.svg){width=16}</a>",
    "Nico Görlich <a href='https://orcid.org/0000-0003-3860-1488' target='_blank'>![ORCID](../../assets/img/ORCID-iD_icon_vector.svg){width=16}</a> / Moritz Twente <a href='https://orcid.org/0009-0005-7187-9774' target='_blank'>![ORCID](../../assets/img/ORCID-iD_icon_vector.svg){width=16}</a>",
    "Stadt.Geschichte.Basel <a href='https://www.wikidata.org/wiki/Q122442230' target='_blank'>![Wikidata](../../assets/img/wikidata_logo.svg){width=16}</a>",
    "1960/2024",
    "20. Jahrhundert",
    "Lengwiler, Martin (Hg.): Auf dem Weg ins Jetzt. Seit 1960. Basel 2025 ([Stadt.Geschichte.Basel 8](https://doi.org/10.21255/sgb-08-796384)).",
    "[data/clean/Band8/80238/80238_6_Data.csv](../../data/clean/Band8/80238/80238_6_Data.csv)",
    "Sitzverteilung im Grossen Rat seit 1905, Entwicklung Frauenanteil im Grossen Rat, t17.3.05, Statistisches Amt BS, online: https://grosserrat.bs.ch/parlament/ratsgeschichte/entwicklung-der-parteien; Parteien, Jungeparteien und Listenvereinigungen seit 1971, t17.1.01, Statistisches Amt BS, online: https://grosserrat.bs.ch/parlament/ratsgeschichte/entwicklung-der-parteien; Nationale und kantonale Wahlen seit 1919, Bundesamt für Statistik, je-d-17.02.01_12BS, online: https://www.bfs.admin.ch/bfs/de/home/statistiken/kataloge-datenbanken/tabellen.assetdetail.14836245.html. Bearbeitung: Nico Görlich / Moritz Twente",
    "[data/clean/Band8/80238/80238_6_Data.csv-metadata.json](../../data/clean/Band8/80238/80238_6_Data.csv-metadata.json)",
    "Stadt.Geschichte.Basel: Grosser Rat in Basel-Stadt, 1960–2024. Forschungsdatenplattform Stadt.Geschichte.Basel, <https://forschung.stadtgeschichtebasel.ch/items/abb80238.html#m80238_6>, letzte Aktualisierung: 12.10.2025.",
    "Public Domain Mark",
    "[https://creativecommons.org/public-domain/pdm/](https://creativecommons.org/public-domain/pdm/)",
    "2025-10-12 14:46:18"
  ),
  stringsAsFactors = FALSE
)

knitr::kable(df, format = "markdown", escape = FALSE, caption = "Selected Metadata for Dataset 80238_6")
```

