---
title: "Auflage der Tageszeitungen in der Region Basel, 1966–2020"
subtitle: Plot and Data Preview
date-modified: 2025-10-12
volume: "Lengwiler, Martin (Hg.): Auf dem Weg ins Jetzt. Seit 1960. Basel 2025 (Stadt.Geschichte.Basel 8)."
vol_short: "Stadt.Geschichte.Basel 8"
plotid: "abb80380"
format:
  html:
    fig-width: 8
    title-block-categories: false
fig-cap-location: top
code-links:
  - href: 'https://github.com/Stadt-Geschichte-Basel/sgb-figures/tree/main/src/80380'
    text: abb80380 Source Code
    icon: github
---

```{r setup, include=FALSE}
#| echo: false
#| message: false
# Source the extracted plot generation code to create the plot object.
# Packages -------------------

library(here)
library(ggplot2)
library(tidyr)
library(scales)
library(dplyr)

# Functions ------------------

source(here("src", "Utils", "Format_Theme.R"))
source(here("src", "Utils", "Format_Tausendertrennzeichen.R"))
source(here("src", "Utils", "Format_Achsenbeschriftung.R"))
source(here("src", "Utils", "Export_Plot.R"))
source(here("src", "Utils", "Write_InfoPage.R"))

# Read Data ------------------

source(here("src", "80380", "80380_clean.R"))

# Transform Data -------------

colnames(data80380) <- c(
  "Tageszeitungen\n(total verkaufte Auflage Print,\nexkl. Gratisauflage)",
  1966, 1971, 1972, 1973, 1975, 1978, 1984, 1985, 1990, 1991, 1992, 1996, 2002, 2008, 2014, 2020
)

## fix cutoff
data80380$`Tageszeitungen\n(total verkaufte Auflage Print,\nexkl. Gratisauflage)`[4] <- "Basellandschaftliche Zeitung\n(ab 2019 bz – Zeitung für die Region Basel)"

data80380_longer <- data80380 |>
  pivot_longer(
    cols = -`Tageszeitungen\n(total verkaufte Auflage Print,\nexkl. Gratisauflage)`,
    names_to = "Jahr",
    values_to = "Auflage"
  ) |>
  mutate(Jahr = as.integer(Jahr))

# Create Plot ------------------

plot80380 <- ggplot(data80380_longer, aes(
  x = Jahr, y = Auflage,
  color = `Tageszeitungen\n(total verkaufte Auflage Print,\nexkl. Gratisauflage)`,
  group = `Tageszeitungen\n(total verkaufte Auflage Print,\nexkl. Gratisauflage)`
)) +
  geom_line(
    data = na.omit(data80380_longer),
    linewidth = 0.561
  ) +
  geom_point() +
  scale_x_continuous(
    breaks = pretty_breaks(),
    guide = guide_axis(),
    expand = expansion(mult = c(0, 0.005))
  ) +
  scale_y_continuous(
    limits = c(0, 120000),
    breaks = pretty_breaks(),
    expand = expansion(mult = c(0, 0)),
    labels = ch_numbers
  ) +
  scale_color_manual(values = c(
    "AZ Abend-Zeitung (Daten nur bis 1984)" = "#CAACCB",
    "Basellandschaftliche Zeitung\n(ab 2019 bz – Zeitung für die Region Basel)" = "#6195CF",
    "Basler Nachrichten" = "#4EB265",
    "Basler Volksblatt (ab 1982 Nordschweiz)" = "#EE8026",
    "Basler Zeitung" = "#A5170E",
    "National-Zeitung" = "#F7CB45"
  )) +
  coord_cartesian(clip = "off") +
  guides(color = guide_legend(keyheight = unit(4.8, "mm"))) + # results in ca. 3mm

  theme_sgb_basis() +
  theme(
    legend.position = "none",
    axis.text.y = element_text(
      margin = margin(r = 5),
      hjust = 1
    ),
    plot.margin = margin(0.5, 0.9, 0, 0, "lines")
  )

```

```{r plot_object}
#| echo: false
#| message: false
#| warning: false
#| column: page-right
#| fig-cap: "Preview only. Refer to the Research Data Platform for full metadata and production-ready files."
plot80380 + theme(legend.position = "right")
```

Plot abb80380 was built using the following data:

```{r datatable}
#| echo: false
#| message: false
#| warning: false

library(readr)
library(DT)

# Read CSV file for 80380_3
dataset_file_1 <- here("data", "clean", "Band8", "80380", "80380_3_Data.csv")
data80380_3 <- read_csv(dataset_file_1)

# Wrap datatable in a custom div for styling.
htmltools::div(
  class = 'datatable-frame',
  DT::datatable(
    data80380_3,
    rownames = FALSE,
    options = list(scrollX = TRUE, scrollCollapse = TRUE, scrollY = '400px', paging = FALSE, dom = 't'),
    caption = htmltools::tags$caption(style = 'caption-side: top; text-align: left;',
'Dataset 80380_3'
    )
  )
)
```

::: {#callout-col-description .callout-tip title="Column Descriptions" icon="false" collapse="true"}
- **Tageszeitungen (total verkaufte Auflage Print, exkl. Gratisauflage):** Name der jeweiligen Tageszeitung
- **1966:** Total verkaufte Auflage der jeweiligen Zeitung im entsprechenden Jahr. Angaben für die Printausgabe, exkl. Gratisauflage
- **1971:** Total verkaufte Auflage der jeweiligen Zeitung im entsprechenden Jahr. Angaben für die Printausgabe, exkl. Gratisauflage
- **1972:** Total verkaufte Auflage der jeweiligen Zeitung im entsprechenden Jahr. Angaben für die Printausgabe, exkl. Gratisauflage
- **1973:** Total verkaufte Auflage der jeweiligen Zeitung im entsprechenden Jahr. Angaben für die Printausgabe, exkl. Gratisauflage
- **1975:** Total verkaufte Auflage der jeweiligen Zeitung im entsprechenden Jahr. Angaben für die Printausgabe, exkl. Gratisauflage
- **1978:** Total verkaufte Auflage der jeweiligen Zeitung im entsprechenden Jahr. Angaben für die Printausgabe, exkl. Gratisauflage
- **1984:** Total verkaufte Auflage der jeweiligen Zeitung im entsprechenden Jahr. Angaben für die Printausgabe, exkl. Gratisauflage
- **1985:** Total verkaufte Auflage der jeweiligen Zeitung im entsprechenden Jahr. Angaben für die Printausgabe, exkl. Gratisauflage
- **1990:** Total verkaufte Auflage der jeweiligen Zeitung im entsprechenden Jahr. Angaben für die Printausgabe, exkl. Gratisauflage
- **1991:** Total verkaufte Auflage der jeweiligen Zeitung im entsprechenden Jahr. Angaben für die Printausgabe, exkl. Gratisauflage
- **1992:** Total verkaufte Auflage der jeweiligen Zeitung im entsprechenden Jahr. Angaben für die Printausgabe, exkl. Gratisauflage
- **1996:** Total verkaufte Auflage der jeweiligen Zeitung im entsprechenden Jahr. Angaben für die Printausgabe, exkl. Gratisauflage
- **2002:** Total verkaufte Auflage der jeweiligen Zeitung im entsprechenden Jahr. Angaben für die Printausgabe, exkl. Gratisauflage
- **2008:** Total verkaufte Auflage der jeweiligen Zeitung im entsprechenden Jahr. Angaben für die Printausgabe, exkl. Gratisauflage
- **2014:** Total verkaufte Auflage der jeweiligen Zeitung im entsprechenden Jahr. Angaben für die Printausgabe, exkl. Gratisauflage
- **2020:** Total verkaufte Auflage der jeweiligen Zeitung im entsprechenden Jahr. Angaben für die Printausgabe, exkl. Gratisauflage
:::
```{r metatable, results="asis"}
#| echo: false
#| message: false

library(knitr)

df <- data.frame(
  Key = c(
    "Figure",
    "Title",
    "Description",
    "Creator",
    "Contributors",
    "Publisher",
    "Date",
    "Coverage",
    "is Part of",
    "Dataset",
    "Source (Dataset)",
    "Metadata (Dataset)",
    "Citation (Dataset)",
    "Rights",
    "License",
    "Modified"
  ),
  Value = c(
    "abb80380 ([Research Data Platform](https://forschung.stadtgeschichtebasel.ch/items/abb80380.html))",
    "Auflage der Tageszeitungen in der Region Basel, 1966–2020",
    "Die 'National-Zeitung' fusionierte mit den 'Basler Nachrichten' zur 'Basler Zeitung', die 'Basellandschaftliche Zeitung' übernahm die 'Nordschweiz', und die 'AZ Abend-Zeitung' musste den Betrieb einstellen. Die BaZ war über Jahrzehnte die bestverkaufte Zeitung in der Region – allerdings mit stark rückläufigen Verkaufszahlen. Die Digitalisierung hat den Medienkonsum grundlegend verändert.",
    "Stadt.Geschichte.Basel <a href='https://www.wikidata.org/wiki/Q122442230' target='_blank'>![Wikidata](../../assets/img/wikidata_logo.svg){width=16}</a>",
    "Nico Görlich <a href='https://orcid.org/0000-0003-3860-1488' target='_blank'>![ORCID](../../assets/img/ORCID-iD_icon_vector.svg){width=16}</a> / Moritz Twente <a href='https://orcid.org/0009-0005-7187-9774' target='_blank'>![ORCID](../../assets/img/ORCID-iD_icon_vector.svg){width=16}</a>",
    "Stadt.Geschichte.Basel <a href='https://www.wikidata.org/wiki/Q122442230' target='_blank'>![Wikidata](../../assets/img/wikidata_logo.svg){width=16}</a>",
    "1966/2020",
    "20. Jahrhundert",
    "Lengwiler, Martin (Hg.): Auf dem Weg ins Jetzt. Seit 1960. Basel 2025 ([Stadt.Geschichte.Basel 8](https://doi.org/10.21255/sgb-08-796384)).",
    "[data/clean/Band8/80380/80380_3_Data.csv](../../data/clean/Band8/80380/80380_3_Data.csv)",
    "WEMF-Archiv: Auflagebulletins. Bearbeitung: Nico Görlich / Moritz Twente",
    "[data/clean/Band8/80380/80380_3_Data.csv-metadata.json](../../data/clean/Band8/80380/80380_3_Data.csv-metadata.json)",
    "Stadt.Geschichte.Basel: Auflage der Tageszeitungen in der Region Basel, 1966–2020. Forschungsdatenplattform Stadt.Geschichte.Basel, <https://forschung.stadtgeschichtebasel.ch/items/abb80380.html#m80380_3>, letzte Aktualisierung: 12.10.2025.",
    "Public Domain Mark",
    "[https://creativecommons.org/public-domain/pdm/](https://creativecommons.org/public-domain/pdm/)",
    "2025-10-12 14:46:19"
  ),
  stringsAsFactors = FALSE
)

knitr::kable(df, format = "markdown", escape = FALSE, caption = "Selected Metadata for Dataset 80380_3")
```

