---
title: "Nationalitäten von in Basel-Stadt wohnhaften Ausländerinnen und Ausländern, 1960–2020"
subtitle: Plot and Data Preview
date-modified: 2025-10-12
volume: "Lengwiler, Martin (Hg.): Auf dem Weg ins Jetzt. Seit 1960. Basel 2025 (Stadt.Geschichte.Basel 8)."
vol_short: "Stadt.Geschichte.Basel 8"
plotid: "abb81313"
format:
  html:
    fig-width: 8
    title-block-categories: false
fig-cap-location: top
code-links:
  - href: 'https://github.com/Stadt-Geschichte-Basel/sgb-figures/tree/main/src/81313'
    text: abb81313 Source Code
    icon: github
---

```{r setup, include=FALSE}
#| echo: false
#| message: false
# Source the extracted plot generation code to create the plot object.
# Packages -------------------

library(here)
library(ggplot2)
library(tidyr)
library(scales)
library(dplyr)

# Functions ------------------

source(here("src", "Utils", "Format_Theme.R"))
source(here("src", "Utils", "Format_Tausendertrennzeichen.R"))
source(here("src", "Utils", "Format_Achsenbeschriftung.R"))
source(here("src", "Utils", "Export_Plot.R"))
source(here("src", "Utils", "Write_InfoPage.R"))

# Read Data ------------------

source(here("src", "81313", "81313_clean.R"))

# Transform Data -------------

data81313_longer <- data81313 %>%
  pivot_longer(
    cols = -Nationalität,
    names_to = "Jahr",
    values_to = "Anzahl",
    names_prefix = "'",
    names_transform = list(Jahr = as.numeric)
  ) %>%
  mutate(Jahr = gsub("'", "", Jahr)) %>%
  mutate(Jahr = as.numeric(Jahr))

# Plot -----------------------

plot81313 <- ggplot(data81313_longer, aes(
  x = Jahr, y = Anzahl,
  fill = Nationalität
)) +
  geom_area(alpha = 1) +
  scale_x_continuous(
    breaks = pretty_breaks(),
    guide = guide_axis(),
    expand = expansion(mult = c(0, 0.005))
  ) +
  scale_y_continuous(
    limits = c(0, 80000),
    breaks = seq(0, 80000, 20000),
    expand = expansion(mult = c(0, 0)),
    labels = ch_numbers
  ) +
  scale_fill_manual(values = c(
    "Italien" = "#90C987",
    "Spanien" = "#882E72",
    "Portugal" = "#CAACCB",
    "Türkei" = "#DC050C",
    "Ehemaliges Jugoslawien" = "#F7F056",
    "Deutschland" = "#F7CB45",
    "Frankreich" = "#6195CF",
    "Übriges Ausland" = "#7BAFDE"
  )) +
  coord_cartesian(clip = "off") +
  theme_sgb_basis() +
  theme(
    legend.position = "none",
    legend.key.width = unit(5, "mm"), # resultiert in 4 mm
    legend.key.height = unit(2.5, "mm"), # resultiert in 2 mm
    axis.text.y = element_text(
      margin = margin(r = 5),
      hjust = 1
    ),
    plot.margin = margin(0.5, 0.9, 0, 0, "lines")
  )

```

```{r plot_object}
#| echo: false
#| message: false
#| warning: false
#| column: page-right
#| fig-cap: "Preview only. Refer to the Research Data Platform for full metadata and production-ready files."
plot81313 + theme(legend.position = "right")
```

Plot abb81313 was built using the following data:

```{r datatable}
#| echo: false
#| message: false
#| warning: false

library(readr)
library(DT)

# Read CSV file for 81313_3
dataset_file_1 <- here("data", "clean", "Band8", "81313", "81313_3_Data.csv")
data81313_3 <- read_csv(dataset_file_1)

# Wrap datatable in a custom div for styling.
htmltools::div(
  class = 'datatable-frame',
  DT::datatable(
    data81313_3,
    rownames = FALSE,
    options = list(scrollX = TRUE, scrollCollapse = TRUE, scrollY = '400px', paging = FALSE, dom = 't'),
    caption = htmltools::tags$caption(style = 'caption-side: top; text-align: left;',
'Dataset 81313_3'
    )
  )
)
```

::: {#callout-col-description .callout-tip title="Column Descriptions" icon="false" collapse="true"}
- **Nationalität:** Nationalitäten von Personengruppen in Basel-Stadt wohnhaften Ausländerinnen und Ausländern
- **1960:** Anzahl der wohnhaften Ausländer*innen der angegebenen Nationalitäten im entsprechenden Jahr
- **1970:** Anzahl der wohnhaften Ausländer*innen der angegebenen Nationalitäten im entsprechenden Jahr
- **1980:** Anzahl der wohnhaften Ausländer*innen der angegebenen Nationalitäten im entsprechenden Jahr
- **1990:** Anzahl der wohnhaften Ausländer*innen der angegebenen Nationalitäten im entsprechenden Jahr
- **2000:** Anzahl der wohnhaften Ausländer*innen der angegebenen Nationalitäten im entsprechenden Jahr
- **2010:** Anzahl der wohnhaften Ausländer*innen der angegebenen Nationalitäten im entsprechenden Jahr
- **2020:** Anzahl der wohnhaften Ausländer*innen der angegebenen Nationalitäten im entsprechenden Jahr
:::
```{r metatable, results="asis"}
#| echo: false
#| message: false

library(knitr)

df <- data.frame(
  Key = c(
    "Figure",
    "Title",
    "Description",
    "Creator",
    "Contributors",
    "Publisher",
    "Date",
    "Coverage",
    "is Part of",
    "Dataset",
    "Source (Dataset)",
    "Metadata (Dataset)",
    "Citation (Dataset)",
    "Rights",
    "License",
    "Modified"
  ),
  Value = c(
    "abb81313 ([Research Data Platform](https://forschung.stadtgeschichtebasel.ch/items/abb81313.html))",
    "Nationalitäten von in Basel-Stadt wohnhaften Ausländerinnen und Ausländern, 1960–2020",
    "Zwischen 1960 und 1970 verdoppelte sich die Zahl der Einwohnerinnen und Einwohner mit ausländischer Staatsangehörigkeit nahezu. Besonders häufig waren Saisonniers aus Südeuropa. Italienerinnen und Italiener machten 1970 45 Prozent der ausländischen Bevölkerung und acht Prozent der Gesamteinwohnerzahl von Basel aus. Fortan sank ihr Anteil, während der Rezession mussten viele die Schweiz verlassen, später liessen sich auch einige einbürgern. Am Ende des 20. Jahrhunderts kam ein grosser Teil der Einwanderinnen und Einwanderer aus Osteuropa, 1990 stammten vierzehn Prozent aller in Basel lebenden Ausländerinnen und Ausländer aus Jugoslawien und dreizehn Prozent aus der Türkei. 2002 führte die Schweiz die Personenfreizügigkeit ein und mit der Globalisierung kamen mehr Menschen aus fernen Ländern; die Bevölkerung wurde diverser. 2020 machte die Gruppe 'Übriges Ausland' mit 34 Prozent den grössten Anteil der ausländischen Einwohnerinnen und Einwohner aus, gefolgt von deutschen (22,5 Prozent) und italienischen (zwölf Prozent) Staatsangehörigen.",
    "Stadt.Geschichte.Basel <a href='https://www.wikidata.org/wiki/Q122442230' target='_blank'>![Wikidata](../../assets/img/wikidata_logo.svg){width=16}</a>",
    "Nico Görlich <a href='https://orcid.org/0000-0003-3860-1488' target='_blank'>![ORCID](../../assets/img/ORCID-iD_icon_vector.svg){width=16}</a> / Moritz Twente <a href='https://orcid.org/0009-0005-7187-9774' target='_blank'>![ORCID](../../assets/img/ORCID-iD_icon_vector.svg){width=16}</a>",
    "Stadt.Geschichte.Basel <a href='https://www.wikidata.org/wiki/Q122442230' target='_blank'>![Wikidata](../../assets/img/wikidata_logo.svg){width=16}</a>",
    "1960/2020",
    "20. Jahrhundert",
    "Lengwiler, Martin (Hg.): Auf dem Weg ins Jetzt. Seit 1960. Basel 2025 ([Stadt.Geschichte.Basel 8](https://doi.org/10.21255/sgb-08-796384)).",
    "[data/clean/Band8/81313/81313_3_Data.csv](../../data/clean/Band8/81313/81313_3_Data.csv)",
    "https://statistik.bs.ch/apps/jahrbuch. Bearbeitung: Nico Görlich / Moritz Twente",
    "[data/clean/Band8/81313/81313_3_Data.csv-metadata.json](../../data/clean/Band8/81313/81313_3_Data.csv-metadata.json)",
    "Stadt.Geschichte.Basel: Nationalitäten von in Basel-Stadt wohnhaften Ausländerinnen und Ausländern, 1960–2020. Forschungsdatenplattform Stadt.Geschichte.Basel, <https://forschung.stadtgeschichtebasel.ch/items/abb81313.html#m81313_3>, letzte Aktualisierung: 12.10.2025.",
    "Public Domain Mark",
    "[https://creativecommons.org/public-domain/pdm/](https://creativecommons.org/public-domain/pdm/)",
    "2025-10-12 14:46:19"
  ),
  stringsAsFactors = FALSE
)

knitr::kable(df, format = "markdown", escape = FALSE, caption = "Selected Metadata for Dataset 81313_3")
```

