---
title: "Anteil an Ausländerinnen und Ausländern im Kanton und in ausgewählten Quartieren, 1960–2020"
subtitle: Plot and Data Preview
date-modified: 2025-10-12
volume: "Lengwiler, Martin (Hg.): Auf dem Weg ins Jetzt. Seit 1960. Basel 2025 (Stadt.Geschichte.Basel 8)."
vol_short: "Stadt.Geschichte.Basel 8"
plotid: "abb81757"
format:
  html:
    fig-width: 8
    title-block-categories: false
fig-cap-location: top
code-links:
  - href: 'https://github.com/Stadt-Geschichte-Basel/sgb-figures/tree/main/src/81757'
    text: abb81757 Source Code
    icon: github
---

```{r setup, include=FALSE}
#| echo: false
#| message: false
# Source the extracted plot generation code to create the plot object.
# Packages -------------------

library(here)
library(ggplot2)
library(tidyr)
library(scales)
library(dplyr)

# Functions ------------------

source(here("src", "Utils", "Format_Theme.R"))
source(here("src", "Utils", "Format_Tausendertrennzeichen.R"))
source(here("src", "Utils", "Format_Achsenbeschriftung.R"))
source(here("src", "Utils", "Export_Plot.R"))
source(here("src", "Utils", "Write_InfoPage.R"))

# Read Data ------------------

source(here("src", "81757", "81757_clean.R"))

# Transform Data -------------

data81757_long <- data81757 %>%
  pivot_longer(
    cols = -Jahr,
    names_to = "Gebiet",
    values_to = "Ausländeranteil"
  )

data81757_long <- data81757_long %>%
  mutate(across(.cols = Ausländeranteil, .fns = ~ . / 100))

data81757_long <- data81757_long %>%
  mutate(Gebiet = factor(Gebiet, levels = c(
    "Kanton", "Matthäus", "St. Johann",
    "Gundeldingen", "Breite", "Riehen",
    "Bruderholz"
  )))

# Plot -----------------------

plot81757 <- ggplot(data81757_long, aes(
  x = Jahr, y = Ausländeranteil,
  color = Gebiet,
  linetype = Gebiet
)) +
  geom_line(
    data = data81757_long[!is.na(data81757_long$Ausländeranteil), ],
    linewidth = 0.561
  ) +
  geom_point() +
  scale_x_continuous(
    breaks = pretty_breaks(),
    guide = guide_axis(),
    expand = expansion(mult = c(0, 0.005))
  ) +
  scale_y_continuous(
    limits = c(0, 0.6001),
    breaks = pretty_breaks(),
    expand = expansion(mult = c(0, 0)),
    labels = percent_format()
  ) +
  scale_color_manual(values = c(
    "Kanton" = "#000000",
    "Matthäus" = "#882E72",
    "St. Johann" = "#AE76A3",
    "Breite" = "#6195CF",
    "Gundeldingen" = "#90C987",
    "Bruderholz" = "#EE8026",
    "Riehen" = "#DC050C"
  )) +
  scale_linetype_manual(values = c(
    "Kanton" = "solid",
    "Matthäus" = "longdash",
    "St. Johann" = "longdash",
    "Breite" = "longdash",
    "Gundeldingen" = "longdash",
    "Bruderholz" = "longdash",
    "Riehen" = "longdash"
  )) +
  guides(
    linetype = guide_legend(override.aes = list(linetype = "solid"))
  ) +
  coord_cartesian(clip = "off") +
  theme_sgb_basis() +
  theme(
    legend.position = "none",
    legend.key.width = unit(5, "mm"), # resultiert in 4 mm
    legend.key.height = unit(2.5, "mm"), # resultiert in 2 mm
    axis.text.y = element_text(
      margin = margin(r = 5),
      hjust = 1
    ),
    plot.margin = margin(0.5, 0.9, 0, 0, "lines")
  )

```

```{r plot_object}
#| echo: false
#| message: false
#| warning: false
#| column: page-right
#| fig-cap: "Preview only. Refer to the Research Data Platform for full metadata and production-ready files."
plot81757 + theme(legend.position = "right")
```

Plot abb81757 was built using the following data:

```{r datatable}
#| echo: false
#| message: false
#| warning: false

library(readr)
library(DT)

# Read CSV file for 81757_3
dataset_file_1 <- here("data", "clean", "Band8", "81757", "81757_3_Data.csv")
data81757_3 <- read_csv(dataset_file_1)

# Wrap datatable in a custom div for styling.
htmltools::div(
  class = 'datatable-frame',
  DT::datatable(
    data81757_3,
    rownames = FALSE,
    options = list(scrollX = TRUE, scrollCollapse = TRUE, scrollY = '400px', paging = FALSE, dom = 't'),
    caption = htmltools::tags$caption(style = 'caption-side: top; text-align: left;',
'Dataset 81757_3'
    )
  )
)
```

::: {#callout-col-description .callout-tip title="Column Descriptions" icon="false" collapse="true"}
- **Jahr:** Jahreszahl nach unserer Zeitrechnung
- **Kanton:** Prozentualer Anteil der Ausländerinnen und Ausländer an der Gesamtbevölkerung im Kanton Basel-Stadt im entsprechenden Jahr
- **Matthäus:** Prozentualer Anteil der Ausländerinnen und Ausländer an der Gesamtbevölkerung im Wohnviertel Matthäus im entsprechenden Jahr
- **St. Johann:** Prozentualer Anteil der Ausländerinnen und Ausländer an der Gesamtbevölkerung im Wohnviertel St. Johann im entsprechenden Jahr
- **Breite:** Prozentualer Anteil der Ausländerinnen und Ausländer an der Gesamtbevölkerung im Wohnviertel Breite im entsprechenden Jahr
- **Gundeldingen:** Prozentualer Anteil der Ausländerinnen und Ausländer an der Gesamtbevölkerung im Wohnviertel Gundeldingen im entsprechenden Jahr
- **Bruderholz:** Prozentualer Anteil der Ausländerinnen und Ausländer an der Gesamtbevölkerung im Wohnviertel Bruderholz im entsprechenden Jahr
- **Riehen:** Prozentualer Anteil der Ausländerinnen und Ausländer an der Gesamtbevölkerung in der Gemeinde Riehen im entsprechenden Jahr
:::
```{r metatable, results="asis"}
#| echo: false
#| message: false

library(knitr)

df <- data.frame(
  Key = c(
    "Figure",
    "Title",
    "Description",
    "Creator",
    "Contributors",
    "Publisher",
    "Date",
    "Coverage",
    "is Part of",
    "Dataset",
    "Source (Dataset)",
    "Metadata (Dataset)",
    "Citation (Dataset)",
    "Rights",
    "License",
    "Modified"
  ),
  Value = c(
    "abb81757 ([Research Data Platform](https://forschung.stadtgeschichtebasel.ch/items/abb81757.html))",
    "Anteil an Ausländerinnen und Ausländern im Kanton und in ausgewählten Quartieren, 1960–2020",
    "Zwischen 1960 und 2020 vervierfachte sich der Anteil an Ausländerinnen und Ausländern an der Basler Bevölkerung nahezu. Den höchsten Anteil wies das Kleinbasler Quartier Matthäus auf, von 1960 bis 2020 stieg er dort von 12,7 auf 50,7 Prozent. Ebenfalls überdurchschnittlich war der Anteil in Gundeldingen und St. Johann, beides dichtbebaute Quartiere. Das Quartier Breite war ein traditionelles Arbeiterquartier mit vielen Genossenschaften, die Ausländerinnen und Ausländer zurückhaltend aufnahmen. Den geringsten Anteil hatten das wohlhabende Bruderholz und die Landgemeinde Riehen, in beiden betrug er 2000 etwa dreizehn Prozent. Insbesondere Riehen verzeichnete in den folgenden Jahren einen markanten Anstieg, der mit der gestiegenen Wirtschaftskraft vieler Einwanderer zusammenhing: Zunehmend gut ausgebildete Fachkräfte aus dem Ausland, sogenannte Expats, zogen in Gegenden mit einem höheren Anteil an Einfamilienhäusern.",
    "Stadt.Geschichte.Basel <a href='https://www.wikidata.org/wiki/Q122442230' target='_blank'>![Wikidata](../../assets/img/wikidata_logo.svg){width=16}</a>",
    "Nico Görlich <a href='https://orcid.org/0000-0003-3860-1488' target='_blank'>![ORCID](../../assets/img/ORCID-iD_icon_vector.svg){width=16}</a> / Moritz Twente <a href='https://orcid.org/0009-0005-7187-9774' target='_blank'>![ORCID](../../assets/img/ORCID-iD_icon_vector.svg){width=16}</a>",
    "Stadt.Geschichte.Basel <a href='https://www.wikidata.org/wiki/Q122442230' target='_blank'>![Wikidata](../../assets/img/wikidata_logo.svg){width=16}</a>",
    "1960/2020",
    "20. Jahrhundert",
    "Lengwiler, Martin (Hg.): Auf dem Weg ins Jetzt. Seit 1960. Basel 2025 ([Stadt.Geschichte.Basel 8](https://doi.org/10.21255/sgb-08-796384)).",
    "[data/clean/Band8/81757/81757_3_Data.csv](../../data/clean/Band8/81757/81757_3_Data.csv)",
    "Statistisches Amt Kanton Basel-Stadt. Bearbeitung: Nico Görlich / Moritz Twente",
    "[data/clean/Band8/81757/81757_3_Data.csv-metadata.json](../../data/clean/Band8/81757/81757_3_Data.csv-metadata.json)",
    "Stadt.Geschichte.Basel: Anteil an Ausländerinnen und Ausländern im Kanton und in ausgewählten Quartieren, 1960–2020. Forschungsdatenplattform Stadt.Geschichte.Basel, <https://forschung.stadtgeschichtebasel.ch/items/abb81757.html#m81757_3>, letzte Aktualisierung: 12.10.2025.",
    "Public Domain Mark",
    "[https://creativecommons.org/public-domain/pdm/](https://creativecommons.org/public-domain/pdm/)",
    "2025-10-12 14:46:19"
  ),
  stringsAsFactors = FALSE
)

knitr::kable(df, format = "markdown", escape = FALSE, caption = "Selected Metadata for Dataset 81757_3")
```

