---
title: "Religionszugehörigkeiten in Basel-Stadt, 1950–2020"
subtitle: Plot and Data Preview
date-modified: 2025-10-12
volume: "Lengwiler, Martin (Hg.): Auf dem Weg ins Jetzt. Seit 1960. Basel 2025 (Stadt.Geschichte.Basel 8)."
vol_short: "Stadt.Geschichte.Basel 8"
plotid: "abb86088"
format:
  html:
    fig-width: 8
    title-block-categories: false
fig-cap-location: top
code-links:
  - href: 'https://github.com/Stadt-Geschichte-Basel/sgb-figures/tree/main/src/86088'
    text: abb86088 Source Code
    icon: github
---

```{r setup, include=FALSE}
#| echo: false
#| message: false
# Source the extracted plot generation code to create the plot object.
# Packages -------------------

library(here)
library(ggplot2)
library(tidyr)
library(scales)
library(dplyr)

# Functions ------------------

source(here("src", "Utils", "Format_Theme.R"))
source(here("src", "Utils", "Format_Tausendertrennzeichen.R"))
source(here("src", "Utils", "Format_Achsenbeschriftung.R"))
source(here("src", "Utils", "Export_Plot.R"))
source(here("src", "Utils", "Write_InfoPage.R"))

# Read Data ------------------

source(here("src", "86088", "86088_clean.R"))

# Transform Data -------------

data86088_longer <- data86088 %>%
  pivot_longer(
    cols = -Jahr,
    names_to = "Konfession",
    values_to = "Anzahl",
    names_prefix = "'",
    names_transform = list(Jahr = as.numeric)
  ) %>%
  mutate(Jahr = gsub("'", "", Jahr)) %>%
  mutate(Jahr = as.numeric(Jahr))

# Plot -----------------------

plot86088 <- ggplot(data86088_longer, aes(
  x = Jahr, y = Anzahl,
  fill = factor(Konfession, levels = c(
    "Evangelisch-reformiert",
    "Römisch-katholisch",
    "Andere christliche Glaubensgemeinschaften",
    "Jüdische Glaubensgemeinschaften",
    "Islamische Glaubensgemeinschaften",
    "Andere Religionsgemeinschaften",
    "Konfessionslos",
    "Ohne Angabe"
  ))
)) +
  geom_bar(
    stat = "identity",
    position = position_dodge()
  ) +
  geom_vline(
    xintercept = seq(1955, 2015, 10),
    color = "#777777",
    linetype = "longdash",
    linewidth = 0.3
  ) +
  scale_x_continuous(
    breaks = seq(1950, 2020, 10),
    guide = guide_axis(),
    expand = expansion(mult = c(0, 0.005))
  ) +
  scale_y_continuous(
    limits = c(0, 160000),
    breaks = seq(0, 160000, 20000),
    expand = expansion(mult = c(0, 0)),
    labels = ch_numbers
  ) +
  scale_fill_manual(values = c(
    "Evangelisch-reformiert" = "#6195CF",
    "Römisch-katholisch" = "#F7CB45",
    "Andere christliche Glaubensgemeinschaften" = "#EE8026",
    "Jüdische Glaubensgemeinschaften" = "#F7F056", # was: 90C987
    "Islamische Glaubensgemeinschaften" = "darkgreen",
    "Andere Religionsgemeinschaften" = "#882E72",
    "Konfessionslos" = "#777777",
    "Ohne Angabe" = "#D1BBD7"
  )) +
  coord_cartesian(clip = "off") +
  theme_sgb_basis() +
  theme(
    legend.position = "none",
    axis.ticks.x = element_blank(),
    axis.text.y = element_text(
      margin = margin(r = 5),
      hjust = 1
    ),
    legend.key.height = unit(2.05, "mm"), # entspricht 1.64mm
    legend.key.width = unit(5, "mm"), # entspricht 4mm
    plot.margin = margin(0.5, 0.9, 0, 0.4, "lines")
  )

```

```{r plot_object}
#| echo: false
#| message: false
#| warning: false
#| column: page-right
#| fig-cap: "Preview only. Refer to the Research Data Platform for full metadata and production-ready files."
plot86088 + theme(legend.position = "right")
```

Plot abb86088 was built using the following data:

```{r datatable}
#| echo: false
#| message: false
#| warning: false

library(readr)
library(DT)

# Read CSV file for 86088_3
dataset_file_1 <- here("data", "clean", "Band8", "86088", "86088_3_Data.csv")
data86088_3 <- read_csv(dataset_file_1)

# Wrap datatable in a custom div for styling.
htmltools::div(
  class = 'datatable-frame',
  DT::datatable(
    data86088_3,
    rownames = FALSE,
    options = list(scrollX = TRUE, scrollCollapse = TRUE, scrollY = '400px', paging = FALSE, dom = 't'),
    caption = htmltools::tags$caption(style = 'caption-side: top; text-align: left;',
'Dataset 86088_3'
    )
  )
)
```

::: {#callout-col-description .callout-tip title="Column Descriptions" icon="false" collapse="true"}
- **Jahr:** Angabe des Jahres nach unserer Zeitrechnung
- **Evangelisch-reformiert:** Anzahl der Angehörigen evangelisch-reformierter Glaubensgemeinschaften im Kanton Basel-Stadt im angegebenen Jahr
- **Römisch-katholisch:** Anzahl der Angehörigen römisch-katholischer Glaubensgemeinschaften im Kanton Basel-Stadt im angegebenen Jahr
- **Andere christliche Glaubensgemeinschaften:** Anzahl der Angehörigen anderer christlicher Glaubensgemeinschaften (weder evangelisch-reformiert, noch römisch-katholisch) im Kanton Basel-Stadt im angegebenen Jahr
- **Jüdische Glaubensgemeinschaften:** Anzahl der Angehörigen jüdischer Glaubensgemeinschaften im Kanton Basel-Stadt im angegebenen Jahr
- **Islamische Glaubensgemeinschaften:** Anzahl der Angehörigen islamischer Glaubensgemeinschaften im Kanton Basel-Stadt im angegebenen Jahr
- **Andere Religionsgemeinschaften:** Anzahl der Angehörigen anderer Glaubensgemeinschaften im Kanton Basel-Stadt im angegebenen Jahr
- **Konfessionslos:** Anzahl der konfessionslosen Menschen im Kanton Basel-Stadt im angegebenen Jahr
- **Ohne Angabe:** Anzahl der Menschen ohne Angabe zur Religionszugehörigkeit im Kanton Basel-Stadt im angegebenen Jahr
:::
```{r metatable, results="asis"}
#| echo: false
#| message: false

library(knitr)

df <- data.frame(
  Key = c(
    "Figure",
    "Title",
    "Description",
    "Creator",
    "Contributors",
    "Publisher",
    "Date",
    "Coverage",
    "is Part of",
    "Dataset",
    "Source (Dataset)",
    "Metadata (Dataset)",
    "Citation (Dataset)",
    "Rights",
    "License",
    "Modified"
  ),
  Value = c(
    "abb86088 ([Research Data Platform](https://forschung.stadtgeschichtebasel.ch/items/abb86088.html))",
    "Religionszugehörigkeiten in Basel-Stadt, 1950–2020",
    "In den 1950er-Jahren waren fast alle Bewohnerinnen und Bewohner von Basel reformiert oder katholisch, kaum jemand konfessionslos und nur wenige Angehörige einer anderen Glaubensgemeinschaft. Das hat sich seither grundlegend verändert. Basel entwickelte sich zu einer multireligiösen Gesellschaft. Der muslimische Glaube etablierte sich, das Christentum verlor derweil an Bedeutung im Alltag. Keine andere Stadt in der Schweiz hatte um 2020 so viele Konfessionslose wie Basel.",
    "Stadt.Geschichte.Basel <a href='https://www.wikidata.org/wiki/Q122442230' target='_blank'>![Wikidata](../../assets/img/wikidata_logo.svg){width=16}</a>",
    "Nico Görlich <a href='https://orcid.org/0000-0003-3860-1488' target='_blank'>![ORCID](../../assets/img/ORCID-iD_icon_vector.svg){width=16}</a> / Moritz Twente <a href='https://orcid.org/0009-0005-7187-9774' target='_blank'>![ORCID](../../assets/img/ORCID-iD_icon_vector.svg){width=16}</a>",
    "Stadt.Geschichte.Basel <a href='https://www.wikidata.org/wiki/Q122442230' target='_blank'>![Wikidata](../../assets/img/wikidata_logo.svg){width=16}</a>",
    "1950/2020",
    "20. Jahrhundert",
    "Lengwiler, Martin (Hg.): Auf dem Weg ins Jetzt. Seit 1960. Basel 2025 ([Stadt.Geschichte.Basel 8](https://doi.org/10.21255/sgb-08-796384)).",
    "[data/clean/Band8/86088/86088_3_Data.csv](../../data/clean/Band8/86088/86088_3_Data.csv)",
    "Statistisches Amt des Kantons Basel-Stadt. Bearbeitung: Nico Görlich / Moritz Twente",
    "[data/clean/Band8/86088/86088_3_Data.csv-metadata.json](../../data/clean/Band8/86088/86088_3_Data.csv-metadata.json)",
    "Stadt.Geschichte.Basel: Religionszugehörigkeiten in Basel-Stadt, 1950–2020. Forschungsdatenplattform Stadt.Geschichte.Basel, <https://forschung.stadtgeschichtebasel.ch/items/abb86088.html#m86088_3>, letzte Aktualisierung: 12.10.2025.",
    "Public Domain Mark",
    "[https://creativecommons.org/public-domain/pdm/](https://creativecommons.org/public-domain/pdm/)",
    "2025-10-12 14:46:20"
  ),
  stringsAsFactors = FALSE
)

knitr::kable(df, format = "markdown", escape = FALSE, caption = "Selected Metadata for Dataset 86088_3")
```

