---
title: "Kulturausgaben in Basel-Stadt, 2021"
subtitle: Plot and Data Preview
date-modified: 2025-10-12
volume: "Lengwiler, Martin (Hg.): Auf dem Weg ins Jetzt. Seit 1960. Basel 2025 (Stadt.Geschichte.Basel 8)."
vol_short: "Stadt.Geschichte.Basel 8"
plotid: "abb88300"
format:
  html:
    fig-width: 8
    title-block-categories: false
fig-cap-location: top
code-links:
  - href: 'https://github.com/Stadt-Geschichte-Basel/sgb-figures/tree/main/src/88300'
    text: abb88300 Source Code
    icon: github
---

```{r setup, include=FALSE}
#| echo: false
#| message: false
# Source the extracted plot generation code to create the plot object.
# Packages -------------------

library(here)
library(ggplot2)
library(tidyr)
library(scales)
library(dplyr)
library(patchwork)
library(ggpubr)

# Functions ------------------

source(here("src", "Utils", "Format_Theme.R"))
source(here("src", "Utils", "Format_Tausendertrennzeichen.R"))
source(here("src", "Utils", "Format_Achsenbeschriftung.R"))
source(here("src", "Utils", "Export_Plot.R"))
source(here("src", "Utils", "Write_InfoPage.R"))

# Read Data ------------------

source(here("src", "88300", "88300a_clean.R"))
source(here("src", "88300", "88300b_clean.R"))

# Transform Data -------------

## Plot A: Kultursubventionen pro Kopf je Kanton
data88300a <- data88300a %>%
  mutate(Kanton = factor(Kanton, levels = rev(unique(Kanton))))

## Plot B: Subventionsempfängerinnen in Basel-Stadt
data88300b <- data88300b %>%
  mutate(
    Proportion = `Ausgaben in CHF (2021)` / sum(`Ausgaben in CHF (2021)`),
    Proportion_Label = paste0(round(Proportion * 100, 1), "%"),
    Legend_Label = paste0(Empfänger, " (", Proportion_Label, ")")
  )

data88300b$Legend_Label <- factor(data88300b$Legend_Label,
  levels = rev(c(
    data88300b$Legend_Label[order(
      data88300b$`Ausgaben in CHF (2021)`,
      decreasing = FALSE
    ) &
      data88300b$Empfänger != "Diverses"],
    "Diverses (13.5%)"
  ))
)

color_mapping <- c(
  "Museen (42.2%)" = "#F7CB45",
  "Theater und Tanz (31%)" = "#6195CF",
  "Musik (7.9%)" = "#EE8026",
  "Literatur (5.3%)" = "#882E72",
  "Diverses (13.5%)" = "#777777"
)

# Plot -----------------------

plot88300a <- ggplot(data88300a, aes(
  x = Kanton,
  y = `Kultursubventionen pro Kopf in Franken (2021)`,
  fill = "#cc4a23"
)) + # Bandfarbe 8

  geom_bar(stat = "identity") +
  ggtitle("CHF/pro Kopf") +
  scale_y_continuous(
    limits = c(0, 409),
    breaks = seq(0, 400, 100),
    expand = expansion(mult = c(0, 0)),
    labels = ch_numbers
  ) +
  theme_sgb_basis() +
  theme(
    axis.ticks.x = element_blank(),
    axis.text.y = element_text(margin = margin(r = 5)),
    panel.grid.major.y = element_line(color = "black", linewidth = 0.14),
    panel.grid.major.x = element_blank(),
    plot.title = element_text(
      size = 6.5,
      color = "black",
      margin = unit(c(2.2, 0, 4, 0), "pt"),
      hjust = 0
    ),
    legend.position = "none"
  )

## Create Plot B (Subventionsempfängerinnen in Basel-Stadt)
plot88300b <- ggplot(data88300b) +
  geom_bar(aes(x = "", y = `Ausgaben in CHF (2021)`, fill = Legend_Label),
    stat = "identity", width = 1
  ) +
  scale_y_continuous(breaks = NULL) +
  scale_fill_manual(values = color_mapping) +
  coord_polar("y", start = 0) +
  guides(fill = guide_legend(ncol = 2, reverse = TRUE)) +
  theme_void() +
  theme(
    axis.line.x.bottom = element_blank(),
    axis.line.y.left = element_blank(),
    axis.ticks.y = element_blank(),
    legend.position = "none",
    legend.key = element_rect(fill = "transparent", colour = NA),
    legend.key.width = unit(5, "mm"), # resultiert in 4 mm
    legend.key.height = unit(2.5, "mm"), # resultiert in 2 mm
    legend.text = element_text(size = 6.5),
    legend.direction = "vertical",
    legend.title = element_blank()
  )

# Combine Plots --------------

## Plot 88300b: get legend
plot88300b_with_legend <- plot88300b + theme(legend.position = "right")

legende88300b <- get_legend(plot88300b_with_legend) %>%
  as_ggplot()

## Join legend and plot to a new single plot for better appearance in combination with plot88300a
plot88300b_joined <- plot88300b + plot_spacer() + legende88300b + plot_layout(
  ncol = 1,
  heights = c(12, 0.7, 0.2)
)

## Combine Plots with patchwork package
plot88300 <- plot88300a + plot_spacer() + plot88300b_joined + plot_layout(
  ncol = 3,
  widths = c(1.2, 0.2, 1.9)
)

```

```{r plot_object}
#| echo: false
#| message: false
#| warning: false
#| column: page-right
#| fig-cap: "Preview only. Refer to the Research Data Platform for full metadata and production-ready files."
plot88300 + theme(legend.position = "right")
```

Plot abb88300 was built using the following data:

```{r datatable1}
#| echo: false
#| message: false
#| warning: false

library(readr)
library(DT)

# Read CSV file for 88300_2
dataset_file_1 <- here("data", "clean", "Band8", "88300", "88300_2_Data.csv")
data88300_2 <- read_csv(dataset_file_1)

# Wrap datatable in a custom div for styling.
htmltools::div(
  class = 'datatable-frame',
  DT::datatable(
    data88300_2,
    rownames = FALSE,
    options = list(scrollX = TRUE, scrollCollapse = TRUE, scrollY = '400px', paging = FALSE, dom = 't'),
    caption = htmltools::tags$caption(style = 'caption-side: top; text-align: left;',
'Dataset 88300_2 (Subset 1/2)'
    )
  )
)
```

::: {#callout-col-description .callout-tip title="Column Descriptions" icon="false" collapse="true"}
- **Kanton:** Name des Kantons, für den Angaben zur Kulturförderung gemacht werden
- **Kultursubventionen pro Kopf in Franken (2021):** Summe der Kulturförderung in Schweizer Franken im Jahr 2021
:::
```{r metatable1, results="asis"}
#| echo: false
#| message: false

library(knitr)

df <- data.frame(
  Key = c(
    "Figure",
    "Title",
    "Description",
    "Creator",
    "Contributors",
    "Publisher",
    "Date",
    "Coverage",
    "is Part of",
    "Dataset",
    "Source (Dataset)",
    "Metadata (Dataset)",
    "Citation (Dataset)",
    "Rights",
    "License",
    "Modified"
  ),
  Value = c(
    "abb88300 ([Research Data Platform](https://forschung.stadtgeschichtebasel.ch/items/abb88300.html))",
    "Kulturausgaben in Basel-Stadt, 2021",
    "Basels Selbstverständnis als Kulturstadt wird im kantonalen Vergleich der Kultursubventionen deutlich. 2021 betrugen diese in Basel-Stadt 408 Franken pro Kopf, im zweitplatzierten Kanton Genf waren es 117 Franken, im Kanton Zürich 81 Franken.",
    "Stadt.Geschichte.Basel <a href='https://www.wikidata.org/wiki/Q122442230' target='_blank'>![Wikidata](../../assets/img/wikidata_logo.svg){width=16}</a>",
    "Nico Görlich <a href='https://orcid.org/0000-0003-3860-1488' target='_blank'>![ORCID](../../assets/img/ORCID-iD_icon_vector.svg){width=16}</a> / Moritz Twente <a href='https://orcid.org/0009-0005-7187-9774' target='_blank'>![ORCID](../../assets/img/ORCID-iD_icon_vector.svg){width=16}</a>",
    "Stadt.Geschichte.Basel <a href='https://www.wikidata.org/wiki/Q122442230' target='_blank'>![Wikidata](../../assets/img/wikidata_logo.svg){width=16}</a>",
    "2014",
    "21. Jahrhundert",
    "Lengwiler, Martin (Hg.): Auf dem Weg ins Jetzt. Seit 1960. Basel 2025 ([Stadt.Geschichte.Basel 8](https://doi.org/10.21255/sgb-08-796384)).",
    "[data/clean/Band8/88300/88300_2_Data.csv](../../data/clean/Band8/88300/88300_2_Data.csv)",
    "Bundesamt für Statistik, gd-d-16.02.05.01-2024. Bearbeitung: Nico Görlich / Moritz Twente",
    "[data/clean/Band8/88300/88300_2_Data.csv-metadata.json](../../data/clean/Band8/88300/88300_2_Data.csv-metadata.json)",
    "Stadt.Geschichte.Basel: Kulturausgaben in Basel-Stadt, 2021. Forschungsdatenplattform Stadt.Geschichte.Basel, <https://forschung.stadtgeschichtebasel.ch/items/abb88300.html#m88300_2>, letzte Aktualisierung: 12.10.2025.",
    "Public Domain Mark",
    "[https://creativecommons.org/public-domain/pdm/](https://creativecommons.org/public-domain/pdm/)",
    "2025-10-12 14:46:20"
  ),
  stringsAsFactors = FALSE
)

knitr::kable(df, format = "markdown", escape = FALSE, caption = "Selected Metadata for Dataset 88300_2 (Subset 1/2)")
```


---

```{r datatable2}
#| echo: false
#| message: false
#| warning: false

library(readr)
library(DT)

# Read CSV file for 88300_3
dataset_file_2 <- here("data", "clean", "Band8", "88300", "88300_3_Data.csv")
data88300_3 <- read_csv(dataset_file_2)

# Wrap datatable in a custom div for styling.
htmltools::div(
  class = 'datatable-frame',
  DT::datatable(
    data88300_3,
    rownames = FALSE,
    options = list(scrollX = TRUE, scrollCollapse = TRUE, scrollY = '400px', paging = FALSE, dom = 't'),
    caption = htmltools::tags$caption(style = 'caption-side: top; text-align: left;',
'Dataset 88300_3 (Subset 2/2)'
    )
  )
)
```

::: {#callout-col-description .callout-tip title="Column Descriptions" icon="false" collapse="true"}
- **Empfänger:** Gruppe der Institutionen, an die im Kanton Basel-Stadt Kulturförderung verteilt wurde
- **Ausgaben in CHF (2021):** Summe der Förderung in Schweizer Franken im Jahr 2021. Zahlen ohne Beträge aus dem Swisslos-Fonds Basel-Stadt
:::
```{r metatable2, results="asis"}
#| echo: false
#| message: false

library(knitr)

df <- data.frame(
  Key = c(
    "Figure",
    "Title",
    "Description",
    "Creator",
    "Contributors",
    "Publisher",
    "Date",
    "Coverage",
    "is Part of",
    "Dataset",
    "Source (Dataset)",
    "Metadata (Dataset)",
    "Citation (Dataset)",
    "Rights",
    "License",
    "Modified"
  ),
  Value = c(
    "abb88300 ([Research Data Platform](https://forschung.stadtgeschichtebasel.ch/items/abb88300.html))",
    "Kulturausgaben in Basel-Stadt, 2021",
    "Basels Selbstverständnis als Kulturstadt wird in der Betrachtung der Kultursubventionen deutlich. 2021 betrugen diese in Basel-Stadt 408 Franken pro Kopf. Die öffentliche Hand subventionierte verschiedene Kultureinrichtungen; mit Abstand am meisten Gelder erhielten in Basel das Theater, das Sinfonieorchester und die fünf staatlichen Museen.",
    "Stadt.Geschichte.Basel <a href='https://www.wikidata.org/wiki/Q122442230' target='_blank'>![Wikidata](../../assets/img/wikidata_logo.svg){width=16}</a>",
    "Nico Görlich <a href='https://orcid.org/0000-0003-3860-1488' target='_blank'>![ORCID](../../assets/img/ORCID-iD_icon_vector.svg){width=16}</a> / Moritz Twente <a href='https://orcid.org/0009-0005-7187-9774' target='_blank'>![ORCID](../../assets/img/ORCID-iD_icon_vector.svg){width=16}</a>",
    "Stadt.Geschichte.Basel <a href='https://www.wikidata.org/wiki/Q122442230' target='_blank'>![Wikidata](../../assets/img/wikidata_logo.svg){width=16}</a>",
    "2021",
    "21. Jahrhundert",
    "Lengwiler, Martin (Hg.): Auf dem Weg ins Jetzt. Seit 1960. Basel 2025 ([Stadt.Geschichte.Basel 8](https://doi.org/10.21255/sgb-08-796384)).",
    "[data/clean/Band8/88300/88300_3_Data.csv](../../data/clean/Band8/88300/88300_3_Data.csv)",
    "Jahresbericht Abteilung Kultur 2021. Bearbeitung: Nico Görlich / Moritz Twente",
    "[data/clean/Band8/88300/88300_3_Data.csv-metadata.json](../../data/clean/Band8/88300/88300_3_Data.csv-metadata.json)",
    "Stadt.Geschichte.Basel: Kulturausgaben in Basel-Stadt, 2021. Forschungsdatenplattform Stadt.Geschichte.Basel, <https://forschung.stadtgeschichtebasel.ch/items/abb88300.html#m88300_3>, letzte Aktualisierung: 12.10.2025.",
    "Public Domain Mark",
    "[https://creativecommons.org/public-domain/pdm/](https://creativecommons.org/public-domain/pdm/)",
    "2025-10-12 14:46:20"
  ),
  stringsAsFactors = FALSE
)

knitr::kable(df, format = "markdown", escape = FALSE, caption = "Selected Metadata for Dataset 88300_3 (Subset 2/2)")
```

