---
title: "Publikumszahlen an Konzerten und FCB-Spielen im St. Jakob-Stadion, 1960–2022"
subtitle: Plot and Data Preview
date-modified: 2025-10-12
volume: "Lengwiler, Martin (Hg.): Auf dem Weg ins Jetzt. Seit 1960. Basel 2025 (Stadt.Geschichte.Basel 8)."
vol_short: "Stadt.Geschichte.Basel 8"
plotid: "abb88415"
format:
  html:
    fig-width: 8
    title-block-categories: false
fig-cap-location: top
code-links:
  - href: 'https://github.com/Stadt-Geschichte-Basel/sgb-figures/tree/main/src/88415'
    text: abb88415 Source Code
    icon: github
---

```{r setup, include=FALSE}
#| echo: false
#| message: false
# Source the extracted plot generation code to create the plot object.
# Packages -------------------

library(here)
library(ggplot2)
library(tidyr)
library(scales)
library(dplyr)

# Functions ------------------

source(here("src", "Utils", "Format_Theme.R"))
source(here("src", "Utils", "Format_Tausendertrennzeichen.R"))
source(here("src", "Utils", "Format_Achsenbeschriftung.R"))
source(here("src", "Utils", "Export_Plot.R"))
source(here("src", "Utils", "Write_InfoPage.R"))

# Read Data ------------------

source(here("src", "88415", "88415_clean.R"))

# Transform Data -------------

## Create data frame for mapping number of home games
data88415_heimspiele <- data88415 %>%
  filter(Jahr %in% c(1965, 1982, 1999, 2016)) %>%
  select(Jahr, `Anzahl Heimspiele`) %>%
  mutate(Mapping = 550000)

data88415 <- data88415 %>%
  select(-`Anzahl Heimspiele`)

## Transform original data frame
data88415_longer <- data88415 %>%
  pivot_longer(
    cols = -Jahr,
    names_to = "Veranstaltung",
    values_to = "Zuschauer",
    names_prefix = "'",
    names_transform = list(Jahr = as.numeric)
  )

# Plot -----------------------

plot88415 <- ggplot(data88415_longer) +
  geom_bar(
    aes(
      x = Jahr, y = Zuschauer,
      fill = factor(Veranstaltung, levels = c(
        "Zuschauer:innen FCB-Heimspiele",
        "Zuschauer:innen Konzerte"
      ))
    ),
    stat = "identity",
    position = position_dodge()
  ) +

  # Construct for number of home games with segment, point and text
  geom_segment(
    data = data88415_heimspiele, aes(
      x = Jahr,
      xend = Jahr,
      y = 0,
      yend = Mapping
    ),
    color = "#000000",
    linewidth = 0.25
  ) +
  geom_point(
    data = data88415_heimspiele, aes(
      x = Jahr,
      y = Mapping,
      color = "Anzahl Heimspiele"
    ),
    size = 4
  ) +
  geom_text(
    data = data88415_heimspiele, aes(
      x = Jahr,
      y = Mapping,
      label = `Anzahl Heimspiele`
    ),
    size = 2.3,
    hjust = 0.55,
    color = "#ffffff"
  ) +
  scale_x_continuous(
    breaks = seq(1960, 2022, 6),
    guide = guide_axis(),
    expand = expansion(mult = c(0, 0.005))
  ) +
  scale_y_continuous(
    limits = c(0, 600000),
    breaks = seq(0, 600000, 100000),
    expand = expansion(mult = c(0, 0)),
    labels = ch_numbers
  ) +
  scale_fill_manual(values = c(
    "Zuschauer:innen FCB-Heimspiele" = "#6195CF",
    "Zuschauer:innen Konzerte" = "#F7CB45"
  )) +
  scale_color_manual(values = c("Anzahl Heimspiele" = "#4EB265")) +
  guides(
    fill = guide_legend(order = 1),
    color = guide_legend(order = 2)
  ) +
  coord_cartesian(clip = "off") +
  theme_sgb_basis() +
  theme(
    legend.position = "none",
    legend.key.width = unit(5, "mm"), # resultiert in 4.5 mm
    legend.key.height = unit(2.5, "mm"), # resultiert in 2 mm
    legend.box = "vertical",
    legend.box.just = "left",
    legend.spacing.y = unit(0, "cm"),
    legend.margin = margin(0, 0, 0, 0, "cm"),
    axis.text.y = element_text(
      margin = margin(r = 5),
      hjust = 1
    ),
    plot.margin = margin(0.5, 0.9, 0, 0.4, "lines")
  )

```

```{r plot_object}
#| echo: false
#| message: false
#| warning: false
#| column: page-right
#| fig-cap: "Preview only. Refer to the Research Data Platform for full metadata and production-ready files."
plot88415 + theme(legend.position = "right")
```

Plot abb88415 was built using the following data:

```{r datatable}
#| echo: false
#| message: false
#| warning: false

library(readr)
library(DT)

# Read CSV file for 88415_3
dataset_file_1 <- here("data", "clean", "Band8", "88415", "88415_3_Data.csv")
data88415_3 <- read_csv(dataset_file_1)

# Wrap datatable in a custom div for styling.
htmltools::div(
  class = 'datatable-frame',
  DT::datatable(
    data88415_3,
    rownames = FALSE,
    options = list(scrollX = TRUE, scrollCollapse = TRUE, scrollY = '400px', paging = FALSE, dom = 't'),
    caption = htmltools::tags$caption(style = 'caption-side: top; text-align: left;',
'Dataset 88415_3'
    )
  )
)
```

::: {#callout-col-description .callout-tip title="Column Descriptions" icon="false" collapse="true"}
- **Jahr:** Angabe des Jahres nach unserer Zeitrechnung
- **Zuschauer:innen FCB-Heimspiele:** Anzahl der Zuschauer:innen bei Heimspielen des FC Basel im angegebenen Jahr, ab 1967/1968 im St. Jakob-Station, davor im Landhof, 1999-2001 auf der Schützenmatte
- **Zuschauer:innen Konzerte:** Anzahl der Zuschauer:innen bei Konzerten im angegebenen Jahr
- **Anzahl Heimspiele:** Anzahl der Heimspiele des FC Basel im angegebenen Jahr
:::
```{r metatable, results="asis"}
#| echo: false
#| message: false

library(knitr)

df <- data.frame(
  Key = c(
    "Figure",
    "Title",
    "Description",
    "Creator",
    "Contributors",
    "Publisher",
    "Date",
    "Coverage",
    "is Part of",
    "Dataset",
    "Source (Dataset)",
    "Metadata (Dataset)",
    "Citation (Dataset)",
    "Rights",
    "License",
    "Modified"
  ),
  Value = c(
    "abb88415 ([Research Data Platform](https://forschung.stadtgeschichtebasel.ch/items/abb88415.html))",
    "Publikumszahlen an Konzerten und FCB-Spielen im St. Jakob-Stadion, 1960–2022",
    "In den 1980er-Jahren rutschte der FC Basel in eine veritable Krise, die 1988 im Abstieg in die Nationalliga B mündete. Die Spiele besuchten jeweils nur noch etwa 5000 Menschen, deutlich mehr gingen inzwischen für die Grössen der Pop- und Rockmusik ins Stadion. Im 2001 eröffneten neuen St. Jakob-Park fanden Open-Air-Konzerte nur noch selten statt, während bis zu 30 000 Menschen Woche um Woche den FCB bejubelten, der wieder gross aufspielte. Der Einbruch im Jahr 2020 ist auf die Corona-Pandemie zurückzuführen.",
    "Stadt.Geschichte.Basel <a href='https://www.wikidata.org/wiki/Q122442230' target='_blank'>![Wikidata](../../assets/img/wikidata_logo.svg){width=16}</a>",
    "Nico Görlich <a href='https://orcid.org/0000-0003-3860-1488' target='_blank'>![ORCID](../../assets/img/ORCID-iD_icon_vector.svg){width=16}</a> / Moritz Twente <a href='https://orcid.org/0009-0005-7187-9774' target='_blank'>![ORCID](../../assets/img/ORCID-iD_icon_vector.svg){width=16}</a>",
    "Stadt.Geschichte.Basel <a href='https://www.wikidata.org/wiki/Q122442230' target='_blank'>![Wikidata](../../assets/img/wikidata_logo.svg){width=16}</a>",
    "1960/2022",
    "20. Jahrhundert",
    "Lengwiler, Martin (Hg.): Auf dem Weg ins Jetzt. Seit 1960. Basel 2025 ([Stadt.Geschichte.Basel 8](https://doi.org/10.21255/sgb-08-796384)).",
    "[data/clean/Band8/88415/88415_3_Data.csv](../../data/clean/Band8/88415/88415_3_Data.csv)",
    "Genossenschaft Stadion St. Jakob-Park (Hg.): Kraft der Visionen: die Genossenschaft Stadion St. Jakob-Park, Basel, 1953–2003. Basel 2004. S. 275; FC Basel-Archiv (www.fcb-archiv.ch). Bearbeitung: Nico Görlich / Moritz Twente",
    "[data/clean/Band8/88415/88415_3_Data.csv-metadata.json](../../data/clean/Band8/88415/88415_3_Data.csv-metadata.json)",
    "Stadt.Geschichte.Basel: Publikumszahlen an Konzerten und FCB-Spielen im St. Jakob-Stadion, 1960–2022. Forschungsdatenplattform Stadt.Geschichte.Basel, <https://forschung.stadtgeschichtebasel.ch/items/abb88415.html#m88415_3>, letzte Aktualisierung: 12.10.2025.",
    "Public Domain Mark",
    "[https://creativecommons.org/public-domain/pdm/](https://creativecommons.org/public-domain/pdm/)",
    "2025-10-12 14:46:20"
  ),
  stringsAsFactors = FALSE
)

knitr::kable(df, format = "markdown", escape = FALSE, caption = "Selected Metadata for Dataset 88415_3")
```

