---
title: "Anteil der Erwerbstätigen in wichtigen Branchen, 1870 und 1910"
subtitle: Plot and Data Preview
date-modified: 2025-10-12
volume: "Kury, Patrick (Hg.): Die beschleunigte Stadt. 1856–1914. Basel 2024 (Stadt.Geschichte.Basel 6)."
vol_short: "Stadt.Geschichte.Basel 6"
plotid: "abb90886"
format:
  html:
    fig-width: 8
    title-block-categories: false
fig-cap-location: top
code-links:
  - href: 'https://github.com/Stadt-Geschichte-Basel/sgb-figures/tree/main/src/90886'
    text: abb90886 Source Code
    icon: github
---

```{r setup, include=FALSE}
#| echo: false
#| message: false
# Source the extracted plot generation code to create the plot object.
# Packages -------------------

library(here)
library(ggplot2)
library(tidyr)
library(scales)
library(dplyr)

# Functions ------------------

source(here("src", "Utils", "Format_Theme.R"))
source(here("src", "Utils", "Format_Tausendertrennzeichen.R"))
source(here("src", "Utils", "Format_Achsenbeschriftung.R"))
source(here("src", "Utils", "Export_Plot.R"))
source(here("src", "Utils", "Write_InfoPage.R"))

# Read Data ------------------

source(here("src", "90886", "90886_clean.R"))

# Transform Data -------------

data90886_longer <- pivot_longer(data90886,
  cols = c("1870", "1910"),
  names_to = "Jahr",
  values_to = "Anteil"
)

data90886_longer$Jahr <- factor(data90886_longer$Jahr, levels = rev(c("1870", "1910")))

## Reihenfolge der Branchen anpassen
data90886_longer$Branche <- factor(data90886_longer$Branche,
  levels = (c(
    "Persönliche Dienste/Dienstboten",
    "Öffentliche Dienste",
    "Verkehr",
    "Handel",
    "Sonstige Gewerbe/Industrie",
    "Chemie",
    "Textilindustrie",
    "Bekleidung/Reinigung",
    "Baugewerbe",
    "Landwirtschaft"
  ))
)

# Plot -----------------------

plot90886 <- ggplot(data = data90886_longer, aes(
  y = Jahr,
  x = Anteil / 100,
  fill = Branche
)) +
  geom_bar(stat = "identity", position = "stack") +
  scale_x_continuous(
    limits = c(0, 1),
    labels = label_percent(),
    expand = expansion(mult = c(0, 0))
  ) +
  scale_y_discrete(
    guide = guide_axis(),
    expand = expansion(mult = c(0, 0))
  ) +
  scale_fill_manual(
    values = c(
      "Landwirtschaft" = "#90C987",
      "Baugewerbe" = "#882E72",
      "Bekleidung/Reinigung" = "#994F88",
      "Textilindustrie" = "#AA6F9E",
      "Chemie" = "#BA8DB4",
      "Sonstige Gewerbe/Industrie" = "#D1BBD7",
      "Handel" = "#7BAFDE",
      "Verkehr" = "#5289C7",
      "Öffentliche Dienste" = "#1965B0",
      "Persönliche Dienste/Dienstboten" = "#F7CB45"
    ),
    guide = guide_legend(reverse = TRUE)
  ) +
  coord_cartesian(clip = "off") +
  theme_sgb_basis() +
  theme(
    legend.position = "none",
    legend.key.height = unit(2.5, "mm"), # entspricht 2 mm
    legend.key.width = unit(5, "mm"), # entspricht 4.5 mm
    axis.ticks.y = element_blank(),
    axis.text.y = element_text(
      margin = margin(r = 5),
      hjust = 1
    ),
    panel.grid.major.x = element_line(color = "black", linewidth = 0.14),
    panel.grid.major.y = element_blank(),
    plot.margin = margin(0, 1.4, 0, 0, "lines")
  )

```

```{r plot_object}
#| echo: false
#| message: false
#| warning: false
#| column: page-right
#| fig-cap: "Preview only. Refer to the Research Data Platform for full metadata and production-ready files."
plot90886 + theme(legend.position = "right")
```

Plot abb90886 was built using the following data:

```{r datatable}
#| echo: false
#| message: false
#| warning: false

library(readr)
library(DT)

# Read CSV file for 90886_3
dataset_file_1 <- here("data", "clean", "Band6", "90886", "90886_3_Data.csv")
data90886_3 <- read_csv(dataset_file_1)

# Wrap datatable in a custom div for styling.
htmltools::div(
  class = 'datatable-frame',
  DT::datatable(
    data90886_3,
    rownames = FALSE,
    options = list(scrollX = TRUE, scrollCollapse = TRUE, scrollY = '400px', paging = FALSE, dom = 't'),
    caption = htmltools::tags$caption(style = 'caption-side: top; text-align: left;',
'Dataset 90886_3'
    )
  )
)
```

::: {#callout-col-description .callout-tip title="Column Descriptions" icon="false" collapse="true"}
- **Branche:** Bezeichnung der Branche, für die die jeweiligen Zahlen zum Anteil der dort beschäftigten im jeweiligen Jahr gilt
- **1870:** Anteil der jeweiligen Branche an der Gesamtsumme der in den genannten Branchen Erwerbstätigen im Jahr 1870, Angabe in Prozent
- **1910:** Anteil der jeweiligen Branche an der Gesamtsumme der in den genannten Branchen Erwerbstätigen im Jahr 1910, Angabe in Prozent
:::
```{r metatable, results="asis"}
#| echo: false
#| message: false

library(knitr)

df <- data.frame(
  Key = c(
    "Figure",
    "Title",
    "Description",
    "Creator",
    "Contributors",
    "Publisher",
    "Date",
    "Coverage",
    "is Part of",
    "Dataset",
    "Source (Dataset)",
    "Metadata (Dataset)",
    "Citation (Dataset)",
    "Rights",
    "License",
    "Modified"
  ),
  Value = c(
    "abb90886 ([Research Data Platform](https://forschung.stadtgeschichtebasel.ch/items/abb90886.html))",
    "Anteil der Erwerbstätigen in wichtigen Branchen, 1870 und 1910",
    "Im Vergleich der Jahre 1870 und 1910 zeichnen sich Veränderungen ab: Die Beschäftigten in der Landwirtschaft gehen auf unter 2 Prozent zurück. Das Baugewerbe löst die Textilindustrie als wichtigster gewerblicher Arbeitgeber ab. Der Anteil des Handels steigt auf 20 Prozent, jener von Dienstbotinnen und Dienstboten sinkt deutlich.",
    "Stadt.Geschichte.Basel <a href='https://www.wikidata.org/wiki/Q122442230' target='_blank'>![Wikidata](../../assets/img/wikidata_logo.svg){width=16}</a>",
    "Nico Görlich <a href='https://orcid.org/0000-0003-3860-1488' target='_blank'>![ORCID](../../assets/img/ORCID-iD_icon_vector.svg){width=16}</a> / Moritz Twente <a href='https://orcid.org/0009-0005-7187-9774' target='_blank'>![ORCID](../../assets/img/ORCID-iD_icon_vector.svg){width=16}</a>",
    "Stadt.Geschichte.Basel <a href='https://www.wikidata.org/wiki/Q122442230' target='_blank'>![Wikidata](../../assets/img/wikidata_logo.svg){width=16}</a>",
    "[1870, 1910]",
    "19. Jahrhundert",
    "Kury, Patrick (Hg.): Die beschleunigte Stadt. 1856–1914. Basel 2024 ([Stadt.Geschichte.Basel 6](https://doi.org/10.21255/sgb-06-810743)).",
    "[data/clean/Band6/90886/90886_3_Data.csv](../../data/clean/Band6/90886/90886_3_Data.csv)",
    "Polivka, Heinz: Basel und seine Wirtschaft. Eine Zeitreise durch 2000 Jahre, Lenzburg 2016, S. 206. Bearbeitung: Nico Görlich / Moritz Twente",
    "[data/clean/Band6/90886/90886_3_Data.csv-metadata.json](../../data/clean/Band6/90886/90886_3_Data.csv-metadata.json)",
    "Stadt.Geschichte.Basel: Anteil der Erwerbstätigen in wichtigen Branchen, 1870 und 1910. Forschungsdatenplattform Stadt.Geschichte.Basel, <https://forschung.stadtgeschichtebasel.ch/items/abb90886.html#m90886_3>, letzte Aktualisierung: 12.10.2025.",
    "Public Domain Mark",
    "[https://creativecommons.org/public-domain/pdm/](https://creativecommons.org/public-domain/pdm/)",
    "2025-10-12 14:46:20"
  ),
  stringsAsFactors = FALSE
)

knitr::kable(df, format = "markdown", escape = FALSE, caption = "Selected Metadata for Dataset 90886_3")
```

