---
title: "Bevölkerungsentwicklung des Kantons Basel-Stadt, 1870–1910"
subtitle: Plot and Data Preview
date-modified: 2025-10-12
volume: "Kury, Patrick (Hg.): Die beschleunigte Stadt. 1856–1914. Basel 2024 (Stadt.Geschichte.Basel 6)."
vol_short: "Stadt.Geschichte.Basel 6"
plotid: "abb92209"
format:
  html:
    fig-width: 8
    title-block-categories: false
fig-cap-location: top
code-links:
  - href: 'https://github.com/Stadt-Geschichte-Basel/sgb-figures/tree/main/src/92209'
    text: abb92209 Source Code
    icon: github
---

```{r setup, include=FALSE}
#| echo: false
#| message: false
# Source the extracted plot generation code to create the plot object.
# Packages -------------------

library(here)
library(ggplot2)
library(tidyr)
library(scales)
library(dplyr)

# Functions ------------------

source(here("src", "Utils", "Format_Theme.R"))
source(here("src", "Utils", "Format_Tausendertrennzeichen.R"))
source(here("src", "Utils", "Format_Achsenbeschriftung.R"))
source(here("src", "Utils", "Export_Plot.R"))
source(here("src", "Utils", "Write_InfoPage.R"))

# Read Data ------------------

source(here("src", "92209", "92209_clean.R"))

data92209 <- data92209[, -5]

# Transform Data -------------

data92209_longer <- pivot_longer(data92209,
  cols = !Jahr,
  names_to = "Bürgerrecht",
  values_to = "Anzahl"
)

# Diagramm plotten -----------

plot92209 <- ggplot(
  data = data92209_longer,
  aes(x = Jahr, y = Anzahl, fill = Bürgerrecht)
) +
  geom_area(alpha = 1) +
  scale_fill_manual(
    values = c("#6195CF", "#90C987", "#F7CB45"),
    labels = c(
      "Ausländische Staatsbürgerschaft",
      "Basler Bürgerrecht",
      "Bürgerrecht eines anderen\nSchweizer Kantons"
    )
  ) +
  scale_x_continuous(
    breaks = pretty_breaks(),
    guide = guide_axis(),
    expand = expansion(mult = c(0, 0.005))
  ) +
  scale_y_continuous(
    limits = c(0, 140000),
    breaks = pretty_breaks(),
    expand = expansion(mult = c(0, 0)),
    labels = ch_numbers
  ) +
  coord_cartesian(clip = "off") +
  theme_sgb_basis() +
  theme(
    legend.position = "none",
    plot.margin = margin(0.5, 1, 0, 0.5, "lines"),
    axis.text.y = element_text(
      margin = margin(r = 5),
      hjust = 1
    ),
    legend.key.height = unit(2.5, "mm"), # entspricht 2 mm
    legend.key.width = unit(5, "mm") # entspricht 4.5 mm
  )

```

```{r plot_object}
#| echo: false
#| message: false
#| warning: false
#| column: page-right
#| fig-cap: "Preview only. Refer to the Research Data Platform for full metadata and production-ready files."
plot92209 + theme(legend.position = "right")
```

Plot abb92209 was built using the following data:

```{r datatable}
#| echo: false
#| message: false
#| warning: false

library(readr)
library(DT)

# Read CSV file for 92209_3
dataset_file_1 <- here("data", "clean", "Band6", "92209", "92209_3_Data.csv")
data92209_3 <- read_csv(dataset_file_1)

# Wrap datatable in a custom div for styling.
htmltools::div(
  class = 'datatable-frame',
  DT::datatable(
    data92209_3,
    rownames = FALSE,
    options = list(scrollX = TRUE, scrollCollapse = TRUE, scrollY = '400px', paging = FALSE, dom = 't'),
    caption = htmltools::tags$caption(style = 'caption-side: top; text-align: left;',
'Dataset 92209_3'
    )
  )
)
```

::: {#callout-col-description .callout-tip title="Column Descriptions" icon="false" collapse="true"}
- **Jahr:** Angabe des Jahres nach unserer Zeitrechnung, für das die entsprechenden Zahlen gelten.
- **Basler Bürgerrecht:** Zahl der Einwohner:innen von Basel-Stadt mit Basler Bürgerrecht im entsprechenden Jahr
- **Bürgerrecht eines anderen Schweizer Kantons:** Zahl der Einwohner:innen von Basel-Stadt mit Bürgerrecht eines anderen Schweizer Kantons im entsprechenden Jahr
- **Ausländische Staatsbürgerschaft:** Zahl der Einwohner:innen von Basel-Stadt mit ausländischer Staatsbürgerschaft im entsprechenden Jahr
- **Total:** Gesamtsumme der Zahl der Einwohner:innen von Basel-Stadt im entsprechenden Jahr
:::
```{r metatable, results="asis"}
#| echo: false
#| message: false

library(knitr)

df <- data.frame(
  Key = c(
    "Figure",
    "Title",
    "Description",
    "Creator",
    "Contributors",
    "Publisher",
    "Date",
    "Coverage",
    "is Part of",
    "Dataset",
    "Source (Dataset)",
    "Metadata (Dataset)",
    "Citation (Dataset)",
    "Rights",
    "License",
    "Modified"
  ),
  Value = c(
    "abb92209 ([Research Data Platform](https://forschung.stadtgeschichtebasel.ch/items/abb92209.html))",
    "Bevölkerungsentwicklung des Kantons Basel-Stadt, 1870–1910",
    "Dank der liberalen Einbürgerungspraxis stieg der Anteil der Menschen mit Basler Bürgerrecht von 1900 bis 1910 von rund 17 000 auf 45 000 Personen an. Der Anteil von Einwohner:innen mit ausländischer Staatsbürgerschaft lag um 1910 bei rund 38 Prozent.",
    "Stadt.Geschichte.Basel <a href='https://www.wikidata.org/wiki/Q122442230' target='_blank'>![Wikidata](../../assets/img/wikidata_logo.svg){width=16}</a>",
    "Nico Görlich <a href='https://orcid.org/0000-0003-3860-1488' target='_blank'>![ORCID](../../assets/img/ORCID-iD_icon_vector.svg){width=16}</a> / Moritz Twente <a href='https://orcid.org/0009-0005-7187-9774' target='_blank'>![ORCID](../../assets/img/ORCID-iD_icon_vector.svg){width=16}</a>",
    "Stadt.Geschichte.Basel <a href='https://www.wikidata.org/wiki/Q122442230' target='_blank'>![Wikidata](../../assets/img/wikidata_logo.svg){width=16}</a>",
    "1870/1910",
    "19. Jahrhundert",
    "Kury, Patrick (Hg.): Die beschleunigte Stadt. 1856–1914. Basel 2024 ([Stadt.Geschichte.Basel 6](https://doi.org/10.21255/sgb-06-810743)).",
    "[data/clean/Band6/92209/92209_3_Data.csv](../../data/clean/Band6/92209/92209_3_Data.csv)",
    "Mitteilungen des Statistischen Amtes Basel-Stadt, Nr. 28, Basel 1924. Bearbeitung: Nico Görlich / Moritz Twente",
    "[data/clean/Band6/92209/92209_3_Data.csv-metadata.json](../../data/clean/Band6/92209/92209_3_Data.csv-metadata.json)",
    "Stadt.Geschichte.Basel: Bevölkerungsentwicklung des Kantons Basel-Stadt, 1870–1910. Forschungsdatenplattform Stadt.Geschichte.Basel, <https://forschung.stadtgeschichtebasel.ch/items/abb92209.html#m92209_3>, letzte Aktualisierung: 12.10.2025.",
    "Public Domain Mark",
    "[https://creativecommons.org/public-domain/pdm/](https://creativecommons.org/public-domain/pdm/)",
    "2025-10-12 14:46:21"
  ),
  stringsAsFactors = FALSE
)

knitr::kable(df, format = "markdown", escape = FALSE, caption = "Selected Metadata for Dataset 92209_3")
```

